【裁判字號】    96,訴,105
【裁判日期】    970912
【裁判案由】    貪污治罪條例等
【裁判全文】
臺灣基隆地方法院刑事判決               96年度訴字第105號
公  訴  人  臺灣基隆地方法院檢察署檢察官
被      告  己○○
指定辯護人  本院公設辯護人  子○○
被      告  癸○○
上  一  人
選任辯護人  林達傑  律師
被      告  甲○○
上  一  人
選任辯護人  柯士斌  律師
被      告  辛○○
            壬○○
            大榮水電工程行即壬○○
上  三  人
選任辯護人  林宇文  律師
被      告  昕和國際實業有限公司
兼  代表人  乙○○
被      告  戊○○
上  三  人
選任辯護人  黃丁風  律師
            黃敬唐  律師
            黃雅羚  律師
上列被告因違反貪污治罪條例等案件，經檢察官提起公訴（94年
度偵字第3361號），本院判決如下：
    主  文
己○○公務員共同購辦公用物品，浮報價額、數量及有洩露底價
、圍標、違反合約提供場地、設備、零件、濫行驗收等舞弊情事
，累犯，處有期徒刑拾年陸月，褫奪公權陸年。犯罪所得財物新
臺幣柒佰玖拾伍萬壹仟柒佰零玖元，應予連帶追繳發還被害人臺
灣電力股份有限公司，如全部或一部無法追繳時，以其財產抵償
之。
癸○○公務員共同購辦公用物品，浮報價額、數量及有洩露底價
、圍標、違反合約提供場地、設備、零件、濫行驗收等舞弊情事
，處有期徒刑拾年貳月，褫奪公權陸年。犯罪所得財物新臺幣柒
佰玖拾伍萬壹仟柒佰零玖元，應予連帶追繳發還被害人臺灣電力
股份有限公司，如全部或一部無法追繳時，以其財產抵償之。
乙○○、戊○○與公務員共同購辦公用物品，浮報價額、數量及
有洩露底價、圍標、違反合約提供場地、設備、零件、濫行驗收
等舞弊情事，各處有期徒刑玖年陸月，均褫奪公權肆年。犯罪所
得財物新臺幣柒佰玖拾伍萬壹仟柒佰零玖元，應予連帶追繳發還
被害人臺灣電力股份有限公司，如全部或一部無法追繳時，以其
等財產抵償之。
辛○○、壬○○與公務員共同購辦公用物品，浮報價額、數量及
有洩露底價、圍標、違反合約提供場地、設備、零件、濫行驗收
等舞弊情事，各處有期徒刑捌年陸月，均褫奪公權肆年。犯罪所
得財物新臺幣柒佰玖拾伍萬壹仟柒佰零玖元，應予連帶追繳發還
被害人臺灣電力股份有限公司，如全部或一部無法追繳時，以其
等財產抵償之。
甲○○與公務員共同購辦公用物品，浮報價額、數量及有洩露底
價、圍標、違反合約提供場地、設備、零件、濫行驗收等舞弊情
事，處有期徒刑玖年陸月，褫奪公權伍年。犯罪所得財物新臺幣
柒佰玖拾伍萬壹仟柒佰零玖元，應予連帶追繳發還被害人臺灣電
力股份有限公司，如全部或一部無法追繳時，以其財產抵償之。
大榮水電工程行之代表人因執行業務意圖影響採購結果及獲取不
當利益，借用他人名義或證件投標，科罰金新臺幣陸拾萬元，減
為罰金新臺幣拾萬元。
昕和國際實業有限公司之代表人因執行業務意圖影響採購結果及
獲取不當利益，借用他人名義或證件投標，科罰金新臺幣捌拾萬
元，減為罰金新臺幣肆拾萬元。
    事  實
一、前案紀錄：
    己○○前因過失傷害案件，經臺灣高等法院於民國87年10月
    27日，以87年度交上易字第402 號判決有期徒刑二月確定，
    88年1 月18日易科罰金執行完畢（構成累犯）。
二、本案事實：
  (一)臺灣電力股份有限公司（以下簡稱『臺電』）「基隆區營業
    處」副理江政憲（已死亡）、電務課檢修股股長庚○○（庚○○涉案部分，本院將另行審結）、檢修股主辦檢修員己○○、檢修股電氣儀表檢修員癸○○，均為「應依政府採購法
    規定辦理採購業務之公營事業承辦、監辦採購人員」，即屬
    依法令從事於公共事務，而具有法定職務權限之公務員。
  (二)緣寅○○（未據起訴）自85年3 月1 日起，至88年10月30日
    止，係於臺電「南投區營業處」擔任副理；嗣並自88年11月
    1 日起，轉調臺電「基隆區營業處」擔任副理乙職。茲以寅
    ○○久任臺電各區營業處副理而深諳臺電「電度表計量器（
    以下簡稱「電表」）」之檢修發包業務，兼以89年11月間，
    臺電甫因象神颱風肆虐而汰換大量淹水電表，遂圖謀策動淹
    水電表檢修暨利用嚴苛招標條件提高廠商成本，俾膨脹招標
    工程預算以藉機從中牟利；為期順利成事，寅○○乃邀其故
    舊友人乙○○、戊○○2 人共襄其事。又為避免「寅○○、
    乙○○2 人因曾任職臺電而啟人疑竇」，彼等遂於90年6 月
    18日，推由戊○○為負責人辦理「昕和國際實業股份有限公
    司」之設立登記（以下簡稱昕和公司；迨91年4 月22日，方
    改以乙○○為負責人而辦理變更登記），俾寅○○得以於90
    年7 月1 日退休以後，與乙○○2 人隱身昕和公司幕後共同
    籌謀獻策。未幾，果遇納莉颱風挾帶豐沛雨量於90年9 月16
    日侵襲臺灣，臺電「基隆區營業處」所轄範圍甫因象神颱風
    而於89年間汰換之電表多具，並均因納莉颱風所致淹水情節
    嚴重而悉遭污水浸泡（以下簡稱「系爭淹水電表」）；寅○○有見於此，認時機已然成熟，遂與乙○○、戊○○輪番策
    動臺電「基隆區營業處」之斯時副理江政憲（已死亡），一
    反臺電「淹水電表悉數報廢」往例，改採帶料發包檢修之方
    式（按：本件「帶料發包」因兼及財物買受及財物承租，致
    併屬政府採購法第二條、第七條第二項所指「財物採購」之
    範疇），俾彼等得藉機浮報工程預算以從中瓜分圖利；又為
    確保彼等圖取工程項款之目的，寅○○、乙○○、戊○○等
    人，除經由江政憲輾轉邀同「基隆區營業處」電務課檢修股
    股長庚○○、檢修股主辦檢修員己○○、檢修股儀表檢修員
    癸○○共參其事，並經由己○○輾轉邀同大榮水電工程行（
    以下簡稱「大榮工程行」；負責人壬○○）之辛○○、壬○○夫妻2 人與彼同謀，俾期確保系爭淹水電表之招標結果。
    謀議既定，江政憲、庚○○、己○○、癸○○等「應依政府
    採購法規定辦理採購業務之公營事業承辦、監辦採購人員」
    ，即依法令從事於公共事務，而具有法定職務權限之公務員
    ，與未備公務員身分之寅○○、乙○○、戊○○、辛○○、
    壬○○等人，遂基於共同購辦公用物品浮報價額、數量及其
    他貪污舞弊（洩露底價、圍標、違反合約提供場地、設備、
    零件、濫行驗收）之犯意聯絡，明知「『系爭淹水電表』遭
    污水浸泡後，內部矽鋼片遇空氣即會產生鏽蝕，以致影響其
    刻度之精準，客觀上已『無修復之經濟價值』，按諸往例，
    應依臺電內部之『固定資產（土地除外）及材料報損（廢）
    變賣授權金額表與固定資產表計類耐用年數表之規定』悉予
    報廢」，且明知「購辦公用物品應循公平、公正、公開之程
    序為之，不得循私舞弊以圖己利」，猶為圖取如後所述之工
    程項款而貪污舞弊；其間，復因一度計劃未周而陷窘境（系
    爭淹水電表數量不足，詳如後開7.8.之所述），庚○○、己○○、癸○○、寅○○、乙○○、戊○○、江政憲、辛○○
    、壬○○等人為免功虧一匱，遂再經由江政憲輾轉邀同「基
    隆區營業處」總務課材料股股長甲○○、材料股倉庫管理員
    丙○○（已死亡）參與其中，藉此而與甲○○、丙○○達成
    貪污舞弊之犯意聯絡。茲分述庚○○、己○○、癸○○、寅
    ○○、乙○○、戊○○、江政憲、辛○○、壬○○、甲○○
    、丙○○等人貪污舞弊之內容如下：
  1.為解決納莉颱風所造成之損害（即電表因遭污水浸泡而損壞
    以致不堪使用），臺電業務處乃於90年10月4 日，以業配計
    發字第901003號備忘錄敦請各區營業處確實派員檢查納莉颱
    風淹水地區之電表，俾按諸「臺電計費電表報損（廢）處理
    要點」之規定辦理（即：電表由各區營業處檢修部門鑑定『
    無法修復』或『無修復之經濟價值』者，應依本公司固定資
    產【土地除外】及材料報損【廢】變賣授權金額表與固定資
    產表計類耐用年數表之規定辦理）；寅○○等人有見及此，
    乃推由臺電「基隆區營業處」副理江政憲趁機授意電務課檢
    修股股長庚○○先、後於(甲)90年10月5 日，指示檢修股主辦
    檢修員己○○，按諸寅○○所虛捏之浮誇具數（38,000具）
    暨其金額（新臺幣【下同】10,464,000元），造具「納莉颱
    風非常災害損害修復報告表」（其上製表日期則經填載為「
    90年9 月27日」），藉以提交臺電業務處，俾使未諳電表檢
    修技術之臺電業務處誤認「系爭淹水電表猶可藉由檢修方式
    以回復其原有功能」，進而同意提列「非常態性支給」，俾
    系爭淹水電表得異其「報廢」結論而對外「招標檢修」；(乙)
    90年10月11日，指示檢修股儀表檢修員癸○○，簽辦「納莉
    颱風浸水電表處理過程」，並據以製作「單向瓦時計試驗紀
    錄卡」、「單三電度表試驗紀錄」等職務上報告，虛捏「系
    爭淹水電表之取樣檢修結果『全部合格』」之不實內容，藉
    以提交臺電業務處，俾利上揭「納莉颱風非常災害損害修復
    報告表」之審核通過。
  2.未幾，前揭「納莉颱風非常災害損害修復報告表」果經審核
    通過，為達彼等「綁標」及「完全消耗上揭預算（10,464,0
    00元）」之目的，臺電「基隆區營業處」副理江政憲遂又授
    意電務課檢修股股長庚○○指示檢修股主辦檢修員己○○，
    於90年11月30日，簽辦「檢修20,000具淹水電表、經費9,44
    6,000 元」工作單，暨製作「臺灣電力公司基隆區營業處工
    程施工說明書」、「工程成本估計表」等書面資料，違反臺
    電公司邇來發包慣例，將「廠商需自備手動及自動校驗設備
    二套」、「廠商需自備零件帶料發包」、「廠商需自備校驗
    場地」等項，列為系爭淹水電表檢修之招標條件，同時贅列
    「玻璃罩清洗18,000具」之施作項目，藉此達成彼等「綁標
    」暨「膨脹工程預算（灌水）」之目的，俾浮報系爭淹水電
    表之檢修具數為20,000具（其中，1∮2單相二線電表合計2,
    000 具，1∮3單相三線電表合計18,000具），暨浮報系爭淹
    水電表之檢修預算為9,491,000 元（不含稅），而使臺電業
    務處據以核准辦理「基維024 工程案」（以下簡稱本件工程
    ）之招標發包事宜。
  3.其間，臺電基隆區營業處之江政憲、庚○○、己○○、癸○○等人，復推由己○○與寅○○、乙○○、戊○○、辛○○
    、壬○○6 人，於90年11月底、12月初，在昕和公司召開第
    一次「圍標」會議。會中約由昕和公司向通順機電有限公司
    （以下簡稱「通順公司」）周凌雲（涉嫌違反政府採購法之
    部分，業由檢察官以94年度偵字第485 號為緩起訴處分在案
    ）借牌主標，至大榮工程行則以自己名義參與陪標暨向安副
    水電工程行（以下簡稱「安副工程行」）伍安副（涉嫌違反
    政府採購法之部分，亦由檢察官以94年度偵字第485 號為緩
    起訴處分在案）借牌陪標，藉此製造「3 家廠商參與競標」
    之假象；俟昕和公司借用通順公司名義得標以後，再由昕和
    公司以每具電表170 元之代價，委請大榮工程行代為實際檢
    修（即由昕和公司提供「場地」、「設備」、「零件」；至
    大榮工程行則僅單純「代工」檢修）。此外，彼等並就違反
    「廠商需自備手動及自動校驗設備二套、需自備零件帶料發
    包、需自備校驗場地」等招標條件，擅自使用「基隆區營業
    處」之校驗室場地及自動校驗機台、超音波洗淨機、烘乾機
    等設備暨備料（即庫存零件）乙節，達成初步合意。上揭共
    識既成，乃推由己○○當場製作「大榮工程數量表」1 份，
    其上明確記載昕和公司及大榮工程行日後共同承作「基維02
    4 工程案」之分工細目，其左下角並經填載「9,850,000 」
    ，以作為昕和公司及大榮工程行競投「基維024 工程案」時
    之參考標價；嗣90年底、91年初，己○○並另行製作「K024
     PROJECT計劃」1 份，其上則明列昕和公司、大榮工程行及
    己○○於「基維024 工程案」招標前、投標日、訂約日、開
    工前等各階段之分工要項。
  4.圍標細節既定，適前揭書面資料亦均呈核通過，臺電「基隆
    區營業處」副理江政憲乃授意電務課檢修股股長庚○○責由
    檢修股主辦檢修員己○○於90年12月17日，按諸前開「廠商
    需自備手動及自動校驗設備二套」、「廠商需自備零件帶料
    發包」、「廠商需自備校驗場地」等招標條件（按：此部分
    因兼及財物買受【零件】及財物承租【校驗設備暨其場地】
    ，致併屬政府採購法第二條、第七條第二項所指「財物採購
    」之範疇），依浮報之價額及其數量，製做「工程發包底價
    單」、「工程數量及訂價表」，經股長庚○○、副理江政憲
    核章而確定「基維024 工程案」之發包底價為9,962,837 元
    （工程預算9,488,416 元＋稅金474,421 元＝9,962,837 元
    ），再依此條件擬定「臺灣電力公司基隆區營業處電表校修
    工程發包施工說明書」（以下簡稱「系爭工程合約」）而移
    交專人辦理「基維024 工程案」之招標發包。
  5.茲因「基維024 工程案」招標條件嚴苛（「需自備手動及自
    動校驗設備二套」、「需自備零件帶料發包」、「需自備校
    驗場地」，詳如前揭2.所述），是迄開標為止，投遞文件參
    與競標者，果如江政憲等人之預期，僅有通順公司、大榮工
    程行、安副工程行等3 家廠商。詎料，91年1 月15日開標當
    日，通順公司因證件審查結果「不合格」（欠缺「電器承裝
    業執照登記證」），依政府採購法第五十條第一項第二款規
    定「應不予開標」（代表通順公司到場之戊○○因而率先離
    席），而僅餘大榮工程行、安副工程行進行後續「開標」程
    序；惟因大榮工程行、安副工程行之「投標價格」均超過「
    底價」，依法即應由最低標廠商大榮工程行優先辦理減價（
    政府採購法第五十三條第一項）。在場之壬○○見狀，遂先
    以電話聯絡斯時刻於「基隆區營業處」電務課檢修股辦公室
    與己○○等人閒聊之辛○○轉達前揭「開標」轉折；辛○○
    等人遇此奇襲，為免計劃胎死腹中，乃即改弦易轍，並推由
    辛○○電話指示壬○○代表大榮工程行逕以低於工程發包底
    價（9,962,837 元，詳如前揭4.所述）之9,850,000 元（即
    己○○於「大榮工程數量表」左下角填載之參考標價，詳如
    前揭3.所述）減價得標。得標廠商既有更異，分工計劃當須
    重新擬定，己○○、乙○○、戊○○、辛○○、壬○○5 人
    遂於91年1 月17日，再度齊集昕和公司召開第二次「圍標」
    會議。會中約由昕和公司提供手動及自動校驗設備二套，並
    與中興電工機械股份有限公司（以下簡稱中興公司）及大同
    股份有限公司（以下簡稱大同公司）聯繫電表零件採購事宜
    ，至大榮工程行則負責場地租賃，藉此製造「符合招標規範
    」之假象，俾大榮工程行得以儘速通過開工審核。上揭共識
    既成，亦即推由己○○代為製作「大榮水電工程行、昕和公
    司工程協議書」1 份，於其上明確記載昕和公司及大榮工程
    行共同承作「基維024 工程案」之分工細目。
  6.協議既成，大榮工程行乃即報請臺電通過開工審核，臺電並
    指派電務課電氣儀表檢修員癸○○擔任工程「監工」，施工
    期限則自91年1 月25日起，至91年3 月25日止；其間，臺電
    「基隆區營業處」副理江政憲果按諸彼等議定計劃，或授意
    電務課檢修股股長庚○○指示檢修股電氣儀表檢修員兼「基
    維024 工程案」監工癸○○，違背「招標規範」而提供「基
    隆區營業處」之校驗室場地（違反「廠商需自備校驗場地」
    之招標條件）及自動校驗機台、超音波洗淨機、烘乾機等設
    備（違反「廠商需自備手動及自動校驗設備二套」之召標條
    件），或授意電務課檢修股股長庚○○指示檢修股儀表檢修
    員兼「基維024 工程案」監工癸○○，違背「招標規範」而
    提供「基隆區營業處」備料（即庫存零件），俾大榮工程行
    派駐臺電「基隆區營業處」之不知情施工人員丑○○、卯○○得以循序拆洗、校修系爭淹水電表而由監工癸○○辦理分
    批驗收。
  7.乃大榮工程行甫完成2,000 具淹水電表（均為「1∮3單相三
    線電表」）之拆洗、校修，並由監工癸○○於91年2 月4 日
    辦理第1 批電表驗收完畢，本件工程旋因「淹水電表回收具
    數不足」及「昕和公司供料（電表零件）不及」致陷窘境；
    江政憲等人為圖竣工取款，遂又推由臺電「基隆區營業處」
    副理江政憲授意電務課檢修股股長庚○○指示檢修股儀表檢
    修員兼「基維024 工程案」監工癸○○，暨授意總務課材料
    股股長甲○○指示材料股物料倉儲員丙○○，擅以「基隆區
    營業處」總務課材料股保管之「91年度過期換表」3,762 具
    （斯時，因臺電「基隆區營業處」尚未開始辦理「91年度過
    期換表」之招標作業，故上揭過期換表暫由材料股儲放保管
    ），混充「基維024 工程案」之拆洗、校修客體（即以「91
    年度過期換表」混充系爭淹水電表），經先、後送交大榮工
    程行派駐臺電「基隆區營業處」之不知情施工人員丑○○、
    卯○○拆洗、校修後，再分批混入已拆洗、校修完畢之部分
    系爭淹水電表，由監工癸○○於91年2 月19日、91年3 月1
    日，依序辦理第2 批、第3 批電表驗收。
  8.91年3 月1 日，大榮工程行以前揭7.所述方式完成第3 批電
    表驗收以後，「基隆區營業處」可送交檢修之「淹水電表數
    量」實已曲指可數，然經實際點算結果，大榮工程行檢修完
    成之電表具數（包括以「91年度過期換表」3,762 具混充系
    爭淹水電表之部分，詳如前揭7.所述），則猶未達系爭工程
    合約所定之完工下限（18,000具），江政憲等人為免功虧一
    匱，乃再推由臺電「基隆區營業處」副理江政憲授意電務課
    檢修股股長庚○○指示檢修股電氣儀表檢修員兼「基維024
    工程案」監工癸○○，暨授意總務課材料股股長甲○○指示
    材料股物料倉儲員丙○○，擅以「基隆區營業處」總務課材
    料股保管、業已於90年度發包檢修完畢而待送「財團法人臺
    灣大電力試驗中心（以下簡稱「大電力中心」）檢測之「90
    年度過期換表」3,020 具，混充「基維024 工程案」之拆洗
    、校修客體（即以業經發包檢修完畢之「90年度過期換表」
    混充系爭淹水電表），再分批混入已拆洗、校修完畢之部分
    系爭淹水電表，並由監工癸○○於91年3 月11日、91年3 月
    21日，依序辦理第4 批、第5 批電表驗收。
  9.茲以大榮工程行於91年3 月21日辦理第5 批電表驗收完畢以
    後，經實際點算結果，經檢修完成之電表具數（包括以「91
    年度過期換表」3,762 具混充系爭淹水電表之部分，詳如前
    揭7.所述；及以「90年度過期換表」3,020 具混充系爭淹水
    電表之部分，詳如前揭8.所述），猶僅止15,403具而未達完
    工下限（18,000具），乃「基隆區營業處」除已無淹水電表
    可供檢修，復已無「90年度過期換表」、「91年度過期換表
    」可供混充，臺電「基隆區營業處」副理江政憲遂再授意電
    務課檢修股股長庚○○指示檢修股主辦檢修員己○○，於91
    年3 月22日，簽辦「減帳驗收」公文，改以「實做實銷」方
    式辦理完工驗收，經電務課檢修股股長庚○○、總務課材料
    股股長甲○○會章而呈交副理江政憲本人批示同意，再由庚○○、己○○、癸○○等人於91年3 月25日，製作「勞務結
    算驗收證明書」而為「驗收合格」之表示，繼而於91年3 月
    29日，呈交副理江政憲批示而完成驗收，嗣則據以核給工程
    款7,951,709 元。此外，「基維024 工程案」驗收完成後，
    相關電表經送交大電力中心檢測封緘結果，猶有306 具經判
    定為「不合格」，惟關此部分亦未依系爭工程合約辦理違約
    扣款及違約罰款（按：系爭工程合約規定，電表經送交大電
    力中心檢測封緘結果，倘有判定為「不合格」者，除應自保
    固金中辦理扣款，每具電表尚須罰款150 元。以此換算，上
    開306 具「不合格」電表共計應罰款、扣款172,584 元）。
  10.臺電「基隆區營業處」總務課材料股列帳保管之「90年度、
    91年度過期換表」，既已悉數經非法挪用於「混充」淹水電
    表乙途（詳如前揭7.8.所述），為免彼等東窗事發，臺電「
    基隆區營業處」副理江政憲遂又授意電務課檢修股股長庚○○指示檢修股電氣儀表檢修員兼「基維024 工程案」監工癸○○，於91年4 月23日（起訴書誤繕為「93年4 月23日」）
    ，依照總務課材料股物料倉儲員丙○○提供之電表數量，製
    作電表解約（報廢）通知單，虛捏「一般送修電表報廢」之
    不實內容，俾丙○○得將彼等非法挪用於「混充」淹水電表
    之「90年度、91年度過期換表」，逕以書面報廢處理，藉此
    方式沖帳而使上開電表帳目呈現「帳料相符」之假象。
  11.庚○○、己○○、癸○○、寅○○、乙○○、戊○○、江政
    憲、辛○○、壬○○、甲○○、丙○○等人，固以上開方式
    ，使大榮工程行得以承包本件工程；惟系爭淹水電表實悉因
    曾遭污水浸泡，致其內部矽鋼片產生鏽蝕，客觀上已無從藉
    由檢修方式回復其原有功能。是庚○○、己○○、癸○○、
    寅○○、乙○○、戊○○、江政憲、辛○○、壬○○、甲○○、丙○○等人，以上開方式使大榮工程行承包此項工程而
    獲取之不法所得，即為臺電核撥之工程款7,951,709 元（系
    爭淹水電表既應悉以「報廢」處理，則其當亦「不存在」應
    自上揭工程款扣除之「客觀、合理檢修成本」）。
三、案經法務部調查局北部地區機動工作組移送臺灣基隆地方法
    院檢察署檢察官偵查起訴。
    理  由
一、證據能力
  (一)供述證據（即「被告以外之人於審判外之言詞或書面陳述」
    ）：
  1.當事人爭執之部分：
    查「如附表一編號至、編號至所示之偵訊證述」及
    「如附表二編號至、至所示之警詢證述」，之於「
    被告辛○○」而言；「如附表一編號至、編號至所
    示之偵訊證述」及「如附表二編號至、至所示之警
    詢證述」，之於「被告壬○○」而言；「如附表一編號至
    所示之偵訊證述」及「如附表二編號至所示之警詢證
    述，之於「被告甲○○」而言；「如附表二編號至、編
    號、編號所示之警詢證述」，之於「被告己○○而言」
    ，固分經辯護人以「被告以外之人於審判外之言詞陳述」為
    由，就其「證據能力」聲明異議。惟查：
  (1)如「附表一所示各該證人」於檢察官偵查中之證述：
    按被告以外之人於審判外之言詞或書面陳述，除法律有規定
    者外，不得作為證據；被告以外之人於偵查中向檢察官所為
    之陳述，除顯有不可信之情況者外，得為證據。刑事訴訟法
    第一百五十九條第一項、第一百五十九條之一第二項定有明
    文。按諸92年2 月6 日修正公布之刑事訴訟法，為保障被告
    之反對詰問權，酌採英美法之傳聞法則。被告以外之人於審
    判外向法官所為之陳述及於偵查中向檢察官所為之陳述，性
    質上均屬傳聞證據，依傳聞法則，原均無證據能力。且被告
    之反對詰問權，又屬憲法第八條第一項規定「非由法院依法
    定程序不得審問處罰」之正當法律程序所保障之基本人權及
    第十六條所保障之基本訴訟權，不容任意剝奪。故上開所稱
    得為證據之被告以外之人於審判外向法官所為之陳述及偵查
    中向檢察官所為之陳述，當係指經被告或其辯護人「行使」
    或「得以行使」反對詰問權者而言。因此，上述所謂被告以
    外之人，如予被告或其辯護人行使反對詰問權之機會，或該
    陳述人有因死亡、或身心障礙致記憶喪失或無法陳述、或滯
    留國外或所在不明而無法傳喚或傳喚不到、或到庭後無正當
    理由拒絕陳述之情形者，其於審判外向法官所為之陳述，以
    及於偵查中向檢察官所為之陳述，除「顯有不可信之情況」
    者外，自得為證據（最高法院95年度臺上字第2515號判決意
    旨參照）。至所稱之「顯有不可信之情況」，即指關於檢察
    官取供程序，已經明顯違背程序規定，超乎正常期待，而無
    可信任者而言。是判斷偵查中供述證據之證據適格，尤應以
    該供述作成之客觀條件及環境，例如陳述人於陳述時之心理
    狀態是否健全、有無違法取供情事，是否出於陳述者之真意
    所為之供述，作為判斷之依據，乃屬程序上證據能力信用性
    之問題，尚與實質上其陳述內容是否真實可採之證明力憑信
    性有間（最高法院94年度臺上字第4665號判決意旨參照）。
    亦即，所指「顯有不可信」者，乃無待進一步調查，從卷證
    本身作形式上觀察，一望即可就其陳述予以發現不可信之存
    在而言，此除主張其為不可信之一方，即主張其不可信積極
    存在之一方應予證明或該供述者本身所指明者外，其為法院
    依職權所發現者，亦有其適用。查被告「辛○○」、「壬○○」、「甲○○」暨其辯護人雖就如附表一所示證人之「偵
    訊證述」抗辯如前，然觀其所執事由，則僅泛指「彼等於檢
    察官偵訊時所陳，乃審判外之陳述，不得採為本案證據」云
    云，而概未證明或指明關此法條明白揭示「顯不可信」之具
    體事由。則其任憑己意，空言爭辯上揭偵訊筆錄之證據能力
    ，首已顯與刑事訴訟法之修法精神相悖，而非可取。實則，
    如附表一編號至、編號至、編號至、編號至
    所示證人，均業經本院於審判期日傳喚到院，適用刑事訴
    訟法有關人證之規定，命其具結陳述，並予被告及辯護人適
    當之詰問機會（分別參見本院97年1 月28日、97年2 月25日
    、97年3 月17日、97年3 月31日、97年5 月5 日、97年7 月
    21日審判筆錄，即本院卷(三)第47頁至第108 頁、第219 頁至
    第263 頁、第279 頁至第319 頁、本院卷(四)第5 頁至第52頁
    、第94頁至第114 頁、第177 頁至第212 頁）；而附表一編
    號至所示之證人庚○○雖未於審判期日到庭踐行詰問，
    然此實乃肇因於庚○○業因「同案被告」之身分而逃亡藏匿
    ，並由本院於96年7 月30日發佈通緝等客觀事實（見本院卷
    (二)第125 頁），兼以被告、辯護人除上開證人以外，亦未聲
    請本院傳喚其餘證人到庭踐行詰問，則被告及辯護人除「附
    表一編號至、編號至、編號至、編號至所
    示證人」以外，對於附表一其餘證人詰問權之不能行使，自
    非源於本院之任意剝奪，事極顯然。據此，被告及辯護人對
    於彼等證人詰問權之行使，均已受有法律之適當保障，要無
    可疑；尤以本院核閱相關卷證資料結果，如附表一所示各該
    證人於檢察官偵訊時，均曾經檢察官命為具結，且自形式上
    觀察其供述之作成、取得情形，亦未見檢察官有何違法取供
    而不具信用性之情事，此亦有各該證人結文暨其偵訊筆錄在
    卷足考，則彼等證人於偵查中供述之「任意性」及「信用性
    」，自已足供擔保，且核無「顯有不可信之情況」。準此以
    言，無論附表一所示證人之偵訊供述究否攸關被訴事實（即
    不問其證據價值之高、低），彼等供述之於被告「辛○○」
    、「壬○○」、「甲○○」而言，當均有「得為證據之適格
    能力」，即其「證據能力」之具備，事甚灼明。
  (2)如附表二編號、編號至、編號所示證人（江政憲、
    庚○○、丙○○）於警詢中之證述：
    按「被告以外之人於審判外之言詞或書面陳述，除法律有規
    定者外，不得作為證據。」「被告以外之人於審判中有下列
    情形之一，其於檢察事務官、司法警察官或司法警察調查中
    所為之陳述，經證明具有可信之特別情況，且為證明犯罪事
    實之存否所必要者，得為證據：(一)死亡者。(二)身心障礙致記
    憶喪失或無法陳述者。(三)滯留國外或所在不明而無法傳喚或
    傳喚不到者。(四)到庭後無正當理由拒絕陳述者。」刑事訴訟
    法第一百五十九條第一項、第一百五十九條之三分別定有明
    文。蓋「被告以外之人」，倘於審判中「死亡」、「身心障
    礙致記憶喪失或無法陳述」、「滯留國外或所在不明而無法
    傳喚或傳喚不到」、「到庭後無正當理由拒絕陳述」，為免
    害及實體真實發見之訴訟目的，尤以刑事訴訟法第二百二十
    八條第二項、第二百二十九條至第二百三十一條之一及法院
    組織法第六十六條之三第一項第二款等規定，在在明文宣示
    司法警察官、司法警察具有調查犯罪嫌疑人犯罪情形及蒐集
    證據等種種職權，是以不宜毫無例外即否定其證據能力，乃
    特予立法明文，倘被告以外之人於檢察事務官、司法警察（
    官）調查中之陳述，係在可信之特別情況下所為，且為證明
    犯罪事實之存否所必要，而於審判程式中，發生事實上無從
    為直接審理之原因時，即得例外承認該等審判外之陳述，而
    得採為證據。查被告「辛○○」、「壬○○」、「甲○○」
    、「己○○」暨其辯護人，雖均就證人江政憲、丙○○、庚○○警詢證述（即如附表二編號、編號至、編號之
    所示）之「證據能力」抗辯如前。然查：證人江政憲、丙○○2 人，首即早在案經繫屬（即96年2 月5 日，見本院卷(一)
    第1 頁之收文戳章）以前之95年2 月24日、96年1 月30日即
    告死亡（見本院卷(一)第92頁、本院卷(三)第180 頁）；至證人
    庚○○更囿於其「同案被告」之身分而已於96年2 月28日潛
    逃離境，並經本院依法發佈通緝（見本院卷(二)第125 頁、第
    105 頁至第106 頁）；其次，證人江政憲、丙○○、庚○○
    3 人於司法警察調查詢問時之「審判外言詞陳述」概係出於
    證人江政憲、丙○○、庚○○之自由意志乙節，非特業經檢
    察官於複訊時向彼等證人確認在卷，彼等證人接受司法警察
    調查詢問時，復曾經司法警察踐行其權利告知之程序（除曾
    告以彼等涉犯「貪污治罪條例」之重罪事由以外，併曾告以
    「保持緘默」、「得選任辯護人」及「得請求調查證據」等
    各項權利），此觀其各該筆錄內容即明。因認證人江政憲、
    丙○○、庚○○於警詢中供述「可信之特別情況」業已獲得
    證明，尤以所供內容，亦在在攸關被告「辛○○」、「壬○○」、「甲○○」、「己○○」被訴違反貪污治罪條例構成
    要件事實之認定，是其「為證明犯罪事實之存否所必要」，
    亦屬無可置疑。綜上，因認被告「辛○○」、「壬○○」、
    「甲○○」、「己○○」暨其辯護人空言否認證人江政憲、
    丙○○、庚○○「警詢證述」之證據能力，亦非可取；證人
    江政憲、丙○○、庚○○之「警詢供述」，之於被告「辛○○」、「壬○○」、「甲○○」、「己○○」而言，當亦具
    有「得為證據之適格能力」，即其「證據能力」之具備，事
    甚灼明。
  (3)除證人江政憲（已死亡）、庚○○（潛逃離境）、丙○○（
    已死亡）之警詢證述（即如附表二編號、編號至、編
    號所示）以外，附表二編號至、編號至、編號
    至、編號所示證人於警詢中之證述：
    按被告以外之人於審判外之言詞或書面陳述，除法律有規定
    者外，不得作為證據；被告以外之人於檢察事務官、司法警
    察官或司法警察調查中所為之陳述，與審判中不符時，其先
    前之陳述具有較可信之特別情況，且為證明犯罪事實存否所
    必要者，得為證據。刑事訴訟法第一百五十九條第一項、第
    一百五十九條之二定有明文。此即英美法所謂之「自己矛盾
    供述」法則。析其要件以言，所指被告以外之人於檢察事務
    官、司法警察（官）調查中所為之陳述（以下簡稱「先前陳
    述」），首應限於司法警察（官）本於此項身分之職務上權
    限，依法偵查犯罪並開始調查後，由「被告以外之人」所為
    之陳述，設若僅止於一般行政調查，則尚不在此適用之列。
    其次，被告以外之人必於審判中「到場」而為陳述（以下簡
    稱「審判中陳述」），乃其內容竟與「先前陳述」不符，兼
    以「先前陳述」具有「較可信之特別情況」，且為「證明犯
    罪事實存否之所必要」，即具備所指之「可信性」及「必要
    性」，始可例外賦予證據適格之地位。進而言之，所謂「與
    審判中不符」，即其「必要性」之具備，乃指其陳述自身前
    後之不符（其前甚為詳細，於後則過於簡略，亦屬於此），
    或與審判中之其他證據相互齟齬，致就「主要事實」應為相
    異之認定者是。故此「不符」，當指「實質不符之陳述」而
    言，倘與主要事實無關之僅一字一句之不符，固不論矣，即
    令出於一部不符（即其陳述尚屬可分，且僅其中一部不符者
    ），亦應認為僅此一部之不符，有其適用，而非可藉此擴及
    「先前陳述」之全部。至所指「較可信之特別情況」，即其
    「可信性」之具備，則係指相較於「審判中陳述」而言，「
    先前陳述」顯然存在「可信之特別情況」，且所指之「特別
    可信」，祇重其陳述內容，是否出於供述者之真意、有無違
    法取供情事之信用性，而非重在其陳述內容究否足以證明被
    告犯罪，又是否與事實相符。蓋其陳述內容究否足以證明被
    告犯罪，又是否與事實相符，實乃「證明力」層次之問題，
    尚非「證據能力」所能論斷。是判斷所指之「特別可信」，
    自應就偵查或調查筆錄製作之原因、過程及其功能等項目加
    以綜合觀察，據以判斷該傳聞證據是否「有特別可信之情況
    」，倘可據以認定其任意性暨信用性俱無疑慮者，即可例外
    賦予「證據能力」，俾其成為法院審判時之適格證據；蓋檢
    察事務官、司法警察（官）雖有偵查犯罪之權能，然其或係
    受檢察官之指揮，或係協助檢察官而為之，核非偵查之主宰
    ，更何況，被告以外之人在檢察事務官、司法警察（官）調
    查中所為之陳述，因不必令之具結，是就令彼等所陳虛偽，
    核亦不負刑法偽證罪責，是自通常情形以言，其「先前陳述
    」自無與「審判中陳述」相提併論之餘地。惟倘觀其陳述時
    之「外部情況」（即其陳述之際所附隨外部之情事），並就
    其事物之一般性、通常性與論理（邏輯）之合理性予以判斷
    結果，已足可認為彼等「先前陳述」雖未經具結，然較之業
    經具結擔保之「審判中陳述」而言，尤「無」出於虛偽之可
    能者，法院即有例外賦予證據能力，使之得以進入證明力階
    段而為評價之必要。茲被告「辛○○」、「壬○○」、「甲○○」、「己○○」暨其辯護人，雖一再空言爭執關於證人
    「先前陳述」（警詢證述）之證據能力，然其既未指明「必
    要性」或「可信性」未備之具體情事，復未曾就所指「必要
    性」或「可信性」之欠缺，提出證明或指出足可證明之方法
    ，則其任憑己意，空言爭辯上揭警詢筆錄之證據能力，首無
    足取。惟查：
  關於附表二編號至所示證人之警詢證述：
    查附表二編號至所示證人，一概「未經檢辯雙方聲請傳
    訊」到院以踐行詰問！是自客觀以言，本院已無從據以比較
    附表二編號至所示證人之「審判中陳述」與其「先前陳
    述」，遑論依刑事訴訟法第一百五十九條之二斷判其證據能
    力之有無。茲附表二編號至所示證人既未經傳喚到院以
    踐行詰問，彼等「警詢證述」之證據能力，復經被告「辛○○」、「壬○○」、「甲○○」、「己○○」及其辯護人聲
    明異議，因認如附表二編號至所示證人之「警詢證述」
    ，之於被告「辛○○」、「壬○○」、「甲○○」、「己○○」4 人而言，均「無」證據能力，而不得恃為認定  被告
    「辛○○」、「壬○○」、「甲○○」、「己○○」4 人犯
    罪之積極證據。
  關於附表二編號至、編號、編號至、編號至
    、編號所示證人之警詢證述：
    本院審閱「附表二編號至、編號、編號至、編號
    至、編號所示證人」相關陳述之結果，彼等於警詢中
    ，均已本案之貪污情節指證歷歷，乃於本院審理時，則一再
    前後改稱、翻異；對照其陳述自身之前後矛盾，顯然已足可
    導致本案「待證事實（主要事實）」之相異認定！即以起訴
    之犯罪事實為中心，「附表二編號至、編號、編號
    至、編號至、編號所示證人」於警詢所證，實乃本
    案主要事實存在或不存在之證明，兼以本院顯然已無從再就
    同一陳述者即「附表二編號至、編號、編號至、
    編號至、編號所示證人」取得相同之證言，是此之「
    不符」，當已核與刑事訴訟法第一百五十九條之二所揭櫫之
    「被告以外之人於檢察事務官、司法警察官或司法警察調查
    中所為之陳述，與審判中『不符』」，且「為證明犯罪事實
    存否所必要者」相合，即其「必要性」之具備，首已不待贅
    言。其次，綜觀「附表二編號至、編號、編號至
    、編號至、編號所示證人」陳述時之「外部情況」，
    彼等證人均曾經司法警察於「詢問前」告以本次詢問目的係
    為調查「貪污治罪條例」之犯罪事實；換言之，彼等證人就
    被告「辛○○」、「壬○○」、「甲○○」、「己○○」等
    人所涉犯者，亦係「貪污治罪條例」之重罪乙節，衡情必當
    有所認識。參以彼等證人於本院審理時，均係於被告在庭情
    況下具結作證，則自人性角度而為觀察，無論彼等證人與被
    告交情如何，又是否憚於被告日後報復，客觀上均已極難期
    待彼等證人猶能毫無隱暪並據實陳述。此觀證人癸○○於本
    院審理時，就相關細節一反其警詢之態度而一再答稱：「我
    不敢僭越他們材料股的事情，所以我不知道」（見本院卷(四)
    第47頁）、「我不敢僭越，所以不敢回答」（見本院卷(四)第
    48頁）等情詞，益徵其實！尤以彼等證人與被告「辛○○」
    、「壬○○」、「甲○○」、「己○○」概無故舊恩怨，此
    亦悉經被告「辛○○」、「壬○○」、「甲○○」、「己○○」及彼等證人敘明在卷，是自客觀以言，苟無彼等證人所
    指「貪污」事實，則彼等證人藉此「重罪」而對被告「辛○○」、「壬○○」、「甲○○」、「己○○」設詞構陷之動
    機、目的何在？據此勾稽，彼等證人或圖為被告規避貪污刑
    責，或兼為規避自己刑責，方遲至本院審理時而改稱、翻異
    之動機、目的，實已不言而喻。茲據彼等證人陳述時之「外
    部情況」以觀，彼等證人藉由審判期日到庭迴護被告或兼為
    規避自己刑責之可能，既已顯然無可排除，則相較於彼等證
    人之「先前陳述」，彼等證人之「審判中陳述」，當有視庭
    訊情況而與被告通謀，乃至故意支吾其詞或顧左右而言他之
    可能，反徵彼等證人之「先前陳述」，不僅理路井然，並能
    句句摑其要點，則其自係具備「較可信之特別情況」，換言
    之，彼等證人警詢所證「可信性」之具備，當亦堪可認定。
    綜上研析，因認彼等證人之警詢證述，之於被告「辛○○」
    、「壬○○」、「甲○○」、「己○○」4 人而言，當仍有
    證據能力，而得作為本案之證據。
  2.當事人不爭執之部分：
    按被告以外之人於審判外之言詞或書面陳述，除法律有規定
    者外，不得作為證據，刑事訴訟法第一百五十九條第一項固
    有明文。惟被告以外之人於審判外之陳述，即令與同法第一
    百五十九條之一至同法第一百五十九條之四「傳聞證據排除
    之例外」等規定不符，然「經當事人於審判程序同意作為證
    據，法院審酌該言詞陳述或書面陳述作成時之情況，認為適
    當者，亦得為證據；當事人、代理人或辯護人於法院調查證
    據時，知有上開刑事訴訟法第一百五十九條第一項不得為證
    據之情形，而未於言詞辯論終結前聲明異議者，視為有前項
    之同意」，刑事訴訟法第一百五十九條之五亦有明定。蓋被
    告之「反對詰問權」，核屬憲法第八條第一項規定「非由法
    院依法定程序不得審問處罰」之正當法律程序所保障之基本
    人權及第十六條所保障之基本訴訟權，不容任意剝奪。是為
    保障被告之「反對詰問權」，92年2 月6 日修正公布之刑事
    訴訟法，乃酌採英美法之傳聞法則，明定被告以外之人於審
    判外之陳述，性質上均屬傳聞證據，依傳聞法則，原均無證
    據能力。惟「反對詰問權」既屬被告訴訟防禦之一種，則倘
    法院於審理之時，業已賦與被告合理主張是項權利之機會，
    乃被告於審慎評估其訴訟之優勝劣敗後，竟甘於放棄關此權
    利之行使（例如：證人於審判外之陳述已明，倘一再傳喚到
    庭俾踐行詰問，不過徒增審訊時間，而無助事實釐清。又如
    ：倘傳喚證人到庭俾踐行詰問，不僅無從維護被告本身利益
    ，甚且可能惡化刑事被告處境，使被告居於更為不利之劣勢
    ），則已足見「反對詰問」之於被告本案防禦之了無助益！
    此際，倘仍強令被告為此主張，則其結果恐亦將與「被告之
    不防禦」無殊，而終將悖離憲法保障人民訴訟權及刑事訴訟
    法酌採英美傳聞法則之本旨。據此，被告本於自主意志而放
    棄「反對詰問權」之主張或行使，參諸憲法保障人民訴訟權
    之真意，自應賦與相對等之尊重。更何況，鑒於我刑事訴訟
    法採用傳聞證據排除法則之重要理由之一，無非「傳聞證據
    未經當事人以反對詰問予以覈實」，是倘當事人「不願」對
    原供述人為反對詰問，則自法理以言，法院似亦全無假職權
    為名，任意介入以「否定」是項傳聞證據證據能力之空間、
    餘地！尤以參諸我刑事訴訟法第一百五十九條之五之立法理
    由，除係明確揭示前開傳聞證據排除法則之基本法理，更係
    明確指出本次修正併「參考日本刑事訴訟法第三百二十六條
    第一項規定」之立法意旨（參見立法理由三）；而「有關檢
    察官及被告均同意作為證據之傳聞書面材料或陳述，概可直
    接援引該國刑事訴訟法第三百二十六條規定資為傳聞證據排
    除例外之法律依據，祇於檢察官或被告不同意之例外情況，
    始須進而斟酌該等書面材料或陳述究否符合該國其他傳聞證
    據排除之例外規定，俾憑另行認定關此證據資料是否具備證
    據能力」，則向屬日本刑事審判實務之運作方式！本此同旨
    ，我刑事訴訟法第一百五十九條之五當更加不宜逕為反於繼
    受國之解釋，是自應認為「在當事人間無爭執之案件中，傳
    聞證據基本上均可依據前引規定提出於法院使用」！準此，
    在證據能力俱無爭執之案件中，法院當亦毋庸再依刑事訴訟
    法第一百五十九條之一至同法第一百五十九條之四等規定為
    個別性之斟酌，並應逕自援引刑事訴訟法第一百五十九條之
    五，資為傳聞證據排除例外之法律依據，方符憲法保障基本
    人權及人民訴訟權之本旨！查：(甲)本案被告「癸○○」、「
    乙○○」、「戊○○」及其辯護人，俱未於本案辯論終結以
    前，就如附表一、附表二、附表三所示「證人於審判外之言
    詞或書面陳述」之「證據能力」聲明異議；(乙)本案被告「己○○」及其辯護人，亦未於本案辯論終結以前，就如附表一
    （偵訊證述）、附表三所示「證人於審判外之言詞或書面陳
    述」之「證據能力」聲明異議；(丙)本案被告「甲○○」、「
    辛○○」、「壬○○」及其辯護人，則未於本案辯論終結以
    前，就如附表三所示「證人於審判外之書面陳述」之「證據
    能力」聲明異議。兼以本院自形式上觀察，關此被告以外之
    人於審判外之言詞或書面陳述，亦核無「任意性」及「信用
    性」違反而顯不適當之情形，而尚與刑事訴訟法第一百五十
    九條之五之規定相符，因認：(甲)如附表一、附表二、附表三
    所示「證人於審判外之言詞或書面陳述」，對於被告「癸○○」、「乙○○」、「戊○○」而言；(乙)如附表一（偵訊證
    述）、附表三所示「證人於審判外之言詞或書面陳述」，對
    於被告「己○○」而言；(丙)如附表三所示「證人於審判外之
    言詞或書面陳述」，對於被告「甲○○」、「辛○○」、「
    壬○○」而言，均有證據能力，而毋庸再依刑事訴訟法第一
    百五十九條之一至同法第一百五十九條之四等規定為個別性
    之斟酌。
  (二)非供述證據：
  1.關於附表四編號之所示，即「辛○○於偵查中，經由辯護
    人所主動提出之『系爭工程進行期間之相關側錄譯文』」（
    見法務部調查局北部地區機動工作組相關事證卷(一)第24頁至
    第33頁背面）：
    按刑事訴訟法上「證據排除原則」，係指將具有證據價值，
    或真實之證據因取得程序之違法，而予以排除之法則。而私
    人之錄音、錄影之行為所取得之證據，應受刑法第三百十五
    條之一與通訊保障及監察法之規範，私人違反此規範所取得
    之證據，固應予排除。惟依通訊保障及監察法第二十九條第
    三款之規定，通訊之一方非出於不法目的之錄音，所取得之
    證據，即無證據排除原則之適用（最高法院92年度臺上字第
    2677號、94年度臺上第716 號判決意旨參照）。次按通訊保
    障及監察法第二十四條第一項雖係規定「違法監察他人通訊
    者，處五年以下有期徒刑。」然參諸同法第二十九條：「監
    察他人之通訊，而監察者為通訊之一方或已得通訊之一方事
    先同意，而非出於不法目的者，不罰。」足見，監察者如為
    當事人之一方，而非出於不法目的者，其監聽側錄之行為即
    無論以通訊保障及監察法第二十四條第一項罪名之餘地；至
    刑法第三百十五條之一第二款固係規定「無故以錄音、照相
    、錄影或電磁紀錄竊錄他人非公開之活動、言論或談話者處
    三年以下有期徒刑、拘役或三萬元以下罰金。」惟參諸通訊
    保障及監察法「保障人民秘密通訊自由不受非法侵害，並確
    保國家安全，維護社會秩序」之立法目的（通訊保障及監察
    法第一條規定參看），顯見，通訊保障及監察法應係刑法第
    三百十五條之一之特別規定。職此，在通訊及監察法認為係
    合法之監察行為，即非刑法之「無故」為之，自不受處罰；
    亦即，行為人若符合通訊保障及監察法第二十九條之規定，
    而對他人之言論或談話為錄音行為，在刑法即不能認為係無
    故竊錄的行為。即就本案情節而論，被告辛○○於偵查中，
    經由辯護人所主動提出之「系爭工程進行期間之相關側錄譯
    文」（見法務部調查局北部地區機動工作組相關事證卷(一)第
    24頁至第33頁背面），稽其內容，核已足見其監察者均為通
    訊之一方（即該錄音帶實係通訊之一方錄製所得），且稽其
    此舉目的，顯見被告辛○○蒐證目的無非在保障自身權益，
    避免其他共同被告事後推諉責任，使其涉案責任無限擴大（
    見本院卷(三)第88頁至第89頁）；換言之，其監察係出於保護
    自己之目的，而非不法，揆諸首開說明，關此部分當無證據
    排除原則之適用。合先指明。
  2.除附表四編號以外，其餘附表四所示之非供述證據：
    查關此「非供述證述」，或係員警持本院核發之搜索票依法
    取得，或係本案被告委由辯護人於檢察官偵訊時主動提供，
    或係檢調機關職權調取扣案；兼以觀其搜證形式，亦查無瑕
    疵之可指，是關此部分之「非供述證述」，當亦具備證據能
    力，而得作為本院認定被告犯罪之證據。
二、事實認定
  (一)被告庚○○（涉案部分，本院另行審結）自89年2 月1 日起
    ，即於臺電「基隆區營業處」電務課檢修股擔任股長乙職，
    迨93年4 月1 日申請退休時止；而被告己○○則自89年2 月
    1 日起，於臺電「基隆區營業處」電務課擔任主辦檢修員乙
    職，迨91年4 月3 日因人事異動而他調另職時止；至被告癸○○則自89年11月2 日起，在臺電「基隆區營業處」電務課
    檢修股擔任電氣儀表檢修員乙職，迄96年6 月1 日原職調整
    時止。此首有臺電員工個人遷調資料在卷足考（庚○○之個
    人遷調紀錄，見本院卷(三)第168-170 頁；己○○之個人遷調
    紀錄，見本院卷(三)第171-173 頁；癸○○之個人遷調紀錄，
    見本院卷(三)第174-175 頁），並經被告庚○○、己○○、癸○○等人敘明在卷。而被告甲○○係自90年8 月13日起，於
    臺電「基隆區營業處」總務課擔任材料股股長乙職，俟91年
    12月9 日始因人事異動而另調他職；被告丙○○（已死亡）
    係自87年10月1 日起，於臺電「基隆區營業處」總務課擔任
    物料倉儲員乙職，俟91年10月14日方因職務異動而經調任原
    單位財產管理員乙職；證人寅○○則係自85年3 月1 日起，
    於臺電「南投區營業處」擔任副理乙職，俟88年11月1 日經
    轉調臺電「基隆區營業處」擔任副理乙職，迨90年6 月30日
    申請退休時止；證人江政憲（已死亡）則係自90年7 月1 日
    起，承接寅○○之職務，於臺電「基隆區營業處」擔任副理
    乙職，俟92年11月12日始經轉調臺電「臺北西區營業處」擔
    任副理乙職。此亦悉由本院核閱卷附臺電員工個人遷調資料
    無誤（甲○○之個人遷調資料，見本院卷(三)第176-177 頁；
    丙○○之個人遷調資料，見本院卷(三)第178-179 頁；寅○○
    之個人遷調資料，見本院卷(三)第165-167 頁；江政憲之個人
    遷調資料，見本院卷(三)第180-182 頁），並經被告甲○○、
    丙○○及證人寅○○、江政憲等人陳述明確。
  (二)昕和公司前以被告戊○○為負責人，於「寅○○退休（90年
    7 月1 日）前夕」之90年6 月18日辦理公司設立登記，迨91
    年4 月22日，方改以被告乙○○為負責人而辦理公司變更登
    記等緣由，除經本院以網路連線查詢昕和公司之設立登記資
    料暨向臺北市商業管理處調取昕和公司之公司登記案卷核閱
    無訛（見本院卷(二)第201-217 頁及本院外放卷影本1 冊），
    並為被告戊○○、乙○○之所不否認。而大榮工程行雖由被
    告辛○○、壬○○夫妻2 人共同經營，然其則以被告壬○○
    為負責人，而於82年11月8 日向雲林縣政府辦理營利事業登
    記在案，此亦經被告辛○○、壬○○敘述明確（辛○○證述
    ，見本院卷(三)第51頁；壬○○證述，見本院卷(三)第95頁），
    並有大榮工程行之雲林縣政府營利事業登記證（影本；見本
    院卷(三)第8 頁）、雲林縣政府營利事業登記公示資料（見法
    務部調查局北部地區機動工作組搜索票聲請附案資料卷第88
    頁）附卷足考。
  (三)茲昕和公司以被告戊○○為負責人，於90年6 月18日設立登
    記之成立緣由，固經被告戊○○於本院行準備程序時敘稱：
    「其實，我與乙○○是很好的朋友，乙○○也認識我先生，
    與我們一家人的交情深厚，90年發生我們經濟陷入困難之事
    ，乙○○得知此事，有心幫忙，正好他已退休，他便提議不
    如由我當負責人另設立公司... 」（本院卷(二)第191 頁）云
    云。稽其語意，被告戊○○無非意指：「昕和公司雖因被告
    乙○○之提議方登記成立，然其實際負責人確為戊○○本人
    無誤」。至被告乙○○及證人寅○○2 人，則亦一致否認「
    昕和公司以被告戊○○為負責人而辦理設立登記，不過僅為
    『便利彼2 人隱身幕後籌謀獻策』之權宜設計」，並一再砌
    詞如「朋友仗義」云云，以求切割「彼2 人與昕和公司」之
    實際關聯。惟查：昕和公司以被告戊○○為負責人而辦理公
    司設立登記之時（90年6 月18日），被告戊○○適遇其夫經
    營公司生意失敗而陷經濟困窘（見本院卷(二)第186 頁、第18
    7 頁；本院卷(三)第237 頁），是自客觀以言，被告戊○○斯
    時猶出資成立公司之經濟能力，首已足堪啟人疑竇！遑論被
    告戊○○非特就「昕和公司改以被告乙○○為負責人而辦理
    公司變更登記以前（即其掛名擔任負責人期間）」之營運實
    況一無所悉（見本院卷(二)第188 頁），就自己設立公司所懷
    抱之願景及其營運方向亦每均語焉不詳（見本院卷(二)第188
    頁），甚且坦言「自己沒有獨力經營公司的能力」（見本院
    卷(二)第188 頁）！則若謂「戊○○即昕和公司之實際負責人
    」云云要非子虛，核其「一無所悉」、「語焉不詳」、「無
    獨力經營公司能力」之行止，實亦令人匪思！況且，細繹被
    告戊○○或敘稱：「（問：以被告當時的工作經驗、經濟能
    力、學識、知識，被告究竟為何會萌生經營昕和公司之念？
    就算經營公司，為何不從事自己之前所熟悉的防盜器或其他
    項目，反而涉入本案陌生的業務？）就是因為不知道所以才
    需要寅○○、乙○○他們的幫忙。」（本院卷(二)第189 頁至
    第190 頁）或就「昕和公司涉入本案之緣由」陳述略以：我
    不熟悉系爭淹水電表的檢修業務，所以本案大部分的事情，
    或由「乙○○代表昕和公司」對外洽商，或由「寅○○代表
    昕和公司」對外洽商，至於我本人則只負責處理他2 人已經
    對外商議並決定好的事項；我非常信任他們2 人，所以，昕
    和公司的所有業務，均是依照他2 人的指示辦理（見本院卷
    (二)第191 頁至第194 頁、本院卷(三)第239 頁至第243 頁）。
    由此可見，身為昕和公司「登記」負責人之被告戊○○，對
    於被告乙○○、證人寅○○「代為決策」之倚重；且尤足反
    徵「無論被告乙○○，抑係證人寅○○，悉因被告戊○○之
    仰賴，而同有操縱昕和公司營運方向暨決定昕和公司營運成
    敗能力」！換言之，被告乙○○、證人寅○○雖一再飾詞切
    割「彼2 人與昕和公司」之實際關聯，然相較於「始終狀況
    外」之被告戊○○而言，被告乙○○及證人寅○○無疑方屬
    「舉足輕重」之昕和公司最高決策人！據此勾稽，被告乙○○及證人寅○○為圖「隱身幕後籌謀獻策」，方推由被告戊○○為負責人而於90年6 月18日辦理公司設立登記之緣由，
    實已不言可喻。
  (四)納莉颱風前於90年9 月16日挾帶豐沛雨量侵襲臺灣而引發嚴
    重淹水災情。此除為社會一般大眾之所周知，並為本案被告
    之所不否認。又為解決納莉颱風所造成之電表損害，臺電業
    務處前曾於90年10月4 日，以業配計發字第901003號備忘錄
    敦請各區營業處確實派員檢查納莉颱風淹水地區之計量電表
    ，俾按諸「臺電計費電表報損（廢）處理要點」之規定辦理
    （即：電表由各區營業處檢修部門鑑定『無法修復』或『無
    修復之經濟價值』者，應依本公司固定資產【土地除外】及
    材料報損【廢】變賣授權金額表與固定資產表計類耐用年數
    表之規定辦理）。此固有相關函文資料在卷可佐（見本院卷
    (三)第163 頁【臺灣電力股份有限公司96年12月26日電業字第
    00000000001 號函之說明三】、法務部調查局臺北市調查處
    筆錄卷第10頁）。惟「系爭淹水電表」因曾遭污水浸泡，內
    部矽鋼片遇空氣即會產生鏽蝕，以致影響其刻度之精準，客
    觀上已「無修復之經濟價值」，按諸往例及上揭臺電業務處
    之備忘錄意旨，應依臺電內部之「固定資產（土地除外）及
    材料報損（廢）變賣授權金額表與固定資產表計類耐用年數
    表之規定」悉予報廢處理。此亦有下列證據資料存卷足考：
  1.臺灣臺北地方法院檢察署檢察官為究明「淹水電表」客觀上
    「能否檢修」及其是否具備「修復之經濟價值」，前曾分別
    函囑中興公司、大同公司提供專業意見如下：
  (1)中興公司曾就「淹水電表」客觀上「能否檢修」及其是否具
    備「修復之經濟價值」乙節，覆稱略以：「... 三1.水分侵
    入線圈有漏電、短路之虞。2.圓盤動部阻力變大，影響準確
    度。四1.如有則不宜再使用。2.依廢棄物分類處理資源回收
    。五如有水災污水浸泡，建議不再檢修處理，對於此類材料
    零件，本廠一律銷毀報廢，也因而沒有此方面檢修經驗。六
    1.同上述四。2.對於水災污水浸泡的組件，建議不再處理。
    七表面有鏽斑是可除鏽再補漆，但多處死角補不到漆，因此
    不宜再使用。... 」觀諸卷附中興電工機械股份有限公司重
    電事業處93年6 月28日（93）興重業字第0623號函文1 紙所
    載內容即明（法務部調查局北部地區機動工作組臺電案卷第
    23-26 頁、法務部調查局北部地區機動工作組相關事證卷(一)
    第116 頁背面）。
  (2)大同公司則曾就「淹水電表」客觀上「能否檢修」及其是否
    具備「修復之經濟價值」乙節，覆稱略以：「... 三電表經
    污水浸泡後已無所謂輕微和嚴重之分，因矽鋼片會產生鏽蝕
    ，影響電壓磁體之磁氣分路阻抗及誤差精度。四電壓線圈之
    矽鋼片組係每片經D-Coating （磷酸監）皮膜處理並經高溫
    鍜鍊後鉚壓組立再經電著處理才可防鏽。已浸泡水之矽鋼片
    組如以一般油漆塗抹，其內部繼續鏽蝕，過一段時間後表面
    油漆會脫落。五本公司電壓磁體（含矽鋼片組）係以鉚壓方
    式結合，無法更換。」此亦有大同股份有限公司表裝中心函
    文1 紙在卷可憑（法務部調查局北部地區機動工作組臺電案
    卷第27-28 頁、法務部調查局北部地區機動工作組相關事證
    卷(一)第116 頁）。
  2.臺電「臺北市區營業處」於納莉颱風過後，為究明「淹水電
    表」客觀上「能否檢修」及其是否具備「修復之經濟價值」
    ，亦曾責由「臺北市區營業處」供電課檢修股抽樣簽辦意見
    如下：「一納莉颱風淹水電表，本股奉喻抽樣100 具單三圓
    表做整理、清洗、烘乾等前置工作，並挑選受損較輕微電表
    20具做調整、校驗。發覺浸水電表內外腐蝕、磁鐵、線圈、
    結構體受損，電流線圈焊接點、污泥鏽痕無法完全清除，上
    下部軸承、轉盤、計量器等零組件必須全面更換。後作各項
    功能校驗，結果全數不能符合『臺灣大電力研究試驗中心』
    檢定標準。二每具電表從拆除清洗、整理、烘乾、更換零組
    件、校驗、調整、送大電力檢定、運輸費等成本計約為1,15
    0 元，新表採購每具1,410 元，且校修後亦難達到檢定標準
    ，顯見淹水電表毫無修復、校驗價值。三按匹配變比器使用
    之瓦時需量計、乏時計等各型電表均送由臺電試驗所校修，
    經另洽詢有關計費電表淹水浸泡之處理，據該所告稱電表浸
    水後其結構體、材質等均會變質而影響計量準確度，故全部
    不校修由各單位辦理報損（廢）。四... 。五由前述檢討分
    析校修情形，本處淹水電表（單三圓表）約12,500具並無整
    理校修價值擬予不良報損（廢）。」此亦有臺灣電力公司臺
    北市區營業處供電課檢修股90年10月17日簽辦用箋1 紙附卷
    可稽（見法務部調查局北部地區機動工作組臺電案卷第83-8
    5 頁；另參見法務部調查局臺北市調查處筆錄卷第12頁背面
    、第12頁）。
  3.臺電各區處，除「臺北市區營業處」曾責由供電課檢修股於
    90年10月17日簽辦意見如前（參見前揭2.）之外，「北北區
    營業處」、「北南區營業處」、「北西區營業處」於納莉颱
    風過後，就「淹水電表」之處理，亦均係「全部不校修逕行
    由經辦單位報廢」。徵諸臺灣電力公司臺北市區營業處供電
    課檢修股90年11月14日簽辦用箋之「意見一」所示內容自明
    （見法務部調查局北部地區機動工作組臺電案卷第66頁；另
    參見法務部調查局臺北市調查處筆錄卷第17頁）。
  4.證人寅○○即臺電「基隆區營業處」前副理曾於警詢中明確
    表示「淹水電表基本上不可修復再使用」等語明確（見94年
    度偵字第1633號偵查卷(三)第113 頁）；而證人江政憲即案發
    當時之臺電「基隆區營業處」副理亦不否認「淹水電表按諸
    往例悉以報廢處理」之事實（見94年度偵字第1633號偵查卷
    (三)第137 頁背面）；參諸大榮工程行之辛○○曾以證人身分
    敘稱：「... （問：哪些是電表內不可更換的零件？）基本
    來說電表底座及矽鋼片組是不可更換的部分，也無法修理，
    如果電表壞掉這些東西，就要整個報廢」等語（見94年度偵
    字第485 號偵查卷第33頁）；尤以臺電「基隆區營業處」電
    務課檢修股電氣儀表檢修員癸○○亦曾以證人身分證稱：「
    淹水電表實際上是無法檢修的，因為就算拆開浸洗、烘乾後
    ，其原先之浸水底座係一體成型，且矽鋼片係密封於底座內
    ，一旦浸水且遭細微泥沙浸入後，其水分及沙塵都會吃進矽
    鋼片組內，根本無法以浸洗、烘乾的方式處理，『短時間檢
    修後，立即上校驗臺也許沒有問題，但時間一久，就會因矽
    鋼片鏽蝕產生計量不準的情形』，所以基維024 工程案完工
    後，已經陸陸續續發生相當多檢修淹水電表有計量不準的問
    題，92年左右，這些電表發生問題後，絕大部分已經拆回基
    隆區處報廢，所以基維024 工程案的經費完全是浪費掉了。
    」「我在91年底及92年初到『基隆區處』所轄各服務所及新
    供股去抽查電表的封印鎖時，有聽到各服務所的同仁在抱怨
    ，基維024 工程案所檢修及驗收之淹水電表，故障率非常高
    ，我當時有拿各服務所之『故障電表申請單』來查看，發現
    原因欄都是寫『電表浸水，零件故障，無修理價值，報廢。
    』我記得很清楚，當時並沒有任何風災淹水，所以這批故障
    電表，應該都是基維024 工程案所檢修之淹水電表... 」等
    情詞（見94偵1633號偵查卷(二)第149 頁、94偵1633號偵查卷
    (三)第12頁背面、本院卷(四)第10頁）。則「系爭淹水電表」客
    觀上「無修復之經濟價值」，即其檢修發包之「了無實益」
    及其檢修發包之「浪費公帑」，實已昭然；且關此「淹水電
    表毫無修復之經濟價值」暨「按諸臺電往例，淹水電表悉以
    報廢處理」等各節，亦必為臺電相關權責人員（庚○○、己○○、癸○○等人），乃至昕和公司相關人員（寅○○、乙○○、戊○○）及大榮工程行相關人員（辛○○、壬○○）
    在本件「基維024 工程」案「簽准辦理以前」，即已了然於
    胸，此要屬不言可喻！
  (五)「系爭淹水電表」客觀上「無修復經濟價值」乙節，固屬灼
    然（詳如前揭(四)之所述）。惟理應知悉「淹水電表無修復經
    濟價值」之臺電「基隆區營業處」電務課檢修股主辦檢修員
    己○○竟仍於90年12月18日，製作「工程發包底價單」、「
    工程數量及訂價表」等書面資料，違反臺電公司邇來發包慣
    例，將「廠商需自備手動及自動校驗設備二套」、「廠商需
    自備零件帶料發包」、「廠商需自備校驗場地」等項，列為
    系爭淹水電表檢修之招標條件，同時贅列「玻璃罩清洗18,0
    00具」之施作項目，呈請理應知悉「淹水電表無修復經濟價
    值」之臺電「基隆區營業處」電務課檢修股股長庚○○及臺
    電「基隆區營業處」副理江政憲核准，從而確定系爭淹水電
    表招標檢修之發包底價為9,962,837 元（工程預算9,488,41
    6 元＋稅金474,421 元＝9,962,837 元），俾被告己○○依
    此條件擬定「臺灣電力公司基隆區營業處電表校修工程發包
    施工說明書」（系爭工程合約）而移交專人辦理「基維024
    工程案」之招標發包。此除經主辦檢修員己○○以被告及證
    人身分陳明在卷（見94偵1633卷(一)第120 頁、94偵1633卷(二)
    第32頁背面至第35頁背面、本院卷(三)第282 頁、第314 頁）
    ，並經檢修股電氣儀表檢修員癸○○以證人身分結稱：「本
    件工程預算有浮報」等語（見本院卷(四)第11頁），及辛○○
    以證人身分敘稱：「（問：經歷及現職？）約於82年時，我
    與我太太壬○○一起設立大榮水電，並由我太太擔任登記負
    責人，我則為實際負責人，業務包含承包過期電表換裝工程
    、水電維修、建築水電... 等業務。（問：你承包臺電各營
    運區處有關電表校修工程，其校修內容為何？）大部分是一
    些電表可更換的零件維修或更換，如計量器、圓板及上下軸
    承等電表廠商大同及中興電工等公司有出產的零件，以及電
    表玻璃罩的清洗。（問：前述校修電表，玻璃罩的清洗是否
    會包含在內？）是的，校修電表的第一步就是要拆玻璃罩，
    所以一定包含在內的。... 」等語（見94年度偵字第485 號
    偵查卷第33頁）明確，且有上開工程發包底價單、工程數量
    及訂價表（見法務部調查局北部地區機動工作組相關事證案
    卷(一)第158 頁至第163 頁）、臺灣電力公司基隆區營業處電
    表校修工程發包施工說明書（見法務部調查局北部地區機動
    工作組臺電案卷第35頁至第38頁）存卷足考。茲江政憲（副
    理）、庚○○（電務課檢修股股長）、己○○（電務課檢修
    股主辦檢修員）等人，既均為簽辦、核准「本件淹水電表檢
    修發包與否」之權責人員，則其就前揭「淹水電表毫無修復
    經濟價值而悉以報廢處理之臺電往例」（詳如前揭(四)所述）
    ，自亦無由諉稱「不知」，乃竟無視於此，明知系爭淹水電
    表檢修發包之「了無實益」，猶執意簽准辦理「基維024 工
    程」乙案，終至無可避免證人癸○○所稱「浪費公帑」之結
    果（參見前揭(四)4.之證人引述，於茲不贅），則其「明知故
    犯」心態之可責，即其就系爭工程「浪費公帑」之難辭其咎
    ，當亦毋待贅言！遑論於事後藉詞「依令行事」云云（見本
    院卷(三)第285 頁之己○○證述），或「聽說可以檢修」云云
    （見94年度偵字第1633號偵查卷(三)第137 頁背面之江政憲證
    述），而為飾詞圖免！尤有進者，江政憲（副理）、庚○○
    （電務課檢修股股長）、己○○（電務課檢修股主辦檢修員
    ）等人，本次非特無視於臺電之「淹水電表報廢」往例（即
    不應辦理檢修發包，而猶以上開工程底價9,962,837 元簽准
    辦理「基維024 工程」乙案），甚且違背臺電邇來之發包慣
    例，推由被告己○○逕將「廠商需自備手動及自動校驗設備
    二套」、「廠商需自備零件帶料發包」、「廠商需自備校驗
    場地」等項，列為系爭淹水電表檢修之招標條件（即「帶料
    發包」），此亦經被告己○○之敘述明確，勾稽臺電「基隆
    區營業處」電務課檢修股電氣儀表檢修員癸○○於本院審理
    時以證人身分結稱：「系爭工程契約內容確實異於往常，第
    一，以往招標都是由臺電提供場地、電表零件、校驗機臺，
    但本件則是『帶料發包』。第二，以往招標案的金額不如本
    件來得高，以往1 件（每具電表檢修的價格）只有3 、40元
    ，而本件金額高達400 多元。第三，以往招標案的電表檢修
    時間較為充裕，而不是向本件於短時間內要完成檢修。第四
    ，以往只要一般的水電行都可以參與競標，但本件則『限於
    政府核准登記合格之甲級電器承裝業或機電技術顧問公司或
    政府核准登記之電表製造廠執照』，方有參與競標資格。這
    項資格限制就規定在『合約書第8 條』」等情詞（本院卷(四)
    第10頁至第11頁；另系爭工程合約所載「八投標資格」，則
    參見法務部調查局北部地區機動工作組臺電案卷第38頁），
    則江政憲（副理）、庚○○（電務課檢修股股長）、己○○
    （電務課檢修股主辦檢修員）等人，意在藉此招標條件，成
    就彼等「膨脹（浮誇）工程預算」暨「綁標」之目的，實已
    不言可喻！蓋被告己○○雖或以「奉命行事」云云（見本院
    卷(三)第285 頁），或以「年度電表檢修【意指過期換表之電
    表發包檢修】亦須使用臺電場地、機臺，乃至庫存零件，因
    此，伊於設計系爭淹水電表招標規則之時，方一改臺電邇來
    之發包往例，而逕將『廠商自備場地、機臺、零件』等嚴苛
    項目列為本件之招標條件」云云（見本院(三)第285 頁至第28
    6 頁），匿飾彼等「膨脹（浮誇）工程預算」暨其「綁標」
    目的。然首觀被告己○○所指之「年度電表檢修」招標，實
    乃遲至系爭淹水電表檢修工程即「基維024 工程」案結束以
    後之91年4 月，方始循序有所進展。徵諸癸○○以證人身分
    陳稱：「（問：91年度有無發包電表校修工程？）有，在91
    年4 月間有發包『基維035 的電表維修工程』，在此之前並
    沒有其他的電表維修工程發包。... 」等語（見94年度偵字
    第1633號偵查卷(三)第18頁），暨以證人身分結稱：「（問：
    你們如何避免不同工程的電表混同？）因為同一段期間，只
    會進行該段期間的檢修工程，所以不會發生混同的事情」等
    情詞（見本院卷(四)第19頁至第20頁）自明。換言之，系爭淹
    水電表之檢修期間，顯然不存在被告己○○所指「年度電表
    檢修【意指過期換表之電表發包檢修】亦須使用臺電場地、
    機臺、零件」之窘境！對照證人丑○○（大榮工程行派駐在
    臺電基隆區營業處從事系爭淹水電表檢修之施工人員）於偵
    查中結證之內容，益徵其實（見94年度偵字第485 號偵查卷
    第266 頁）。參以被告己○○既知聲稱：「上開規格是高標
    準的規格，當然會影響其工程底價的擬定（換言之，本件工
    程底價，當然會因上開規格之擬定，而發生相對倍增之結果
    ）」等語（本院卷(三)第287 頁至第288 頁），則以其「主辦
    檢修員」之身分，被告己○○理應知悉經辦工程應「精省預
    算」之道理！是自常理以言，倘非臺電「基隆區營業處」客
    觀上確實「不能提供」或「礙難提供」所稱之「場地、機臺
    及其電表零件」，衡情，主辦檢修員（被告己○○）自亦絕
    無貿然擬具上揭招標條件，藉以莫名增加廠商成本支出，同
    時導致工程預算相應提高之理！遑論細繹癸○○所證之「..
    . 基隆區處歷年來電表檢修工程案，廠商都是使用臺電的校
    驗機臺，並由臺電提供維修的零件... ，主要是因為相關校
    驗機臺設備，一般水電維修商無法取得，電表維修零件也無
    從購買... 」等情詞（見94年度偵字第1633號偵查卷(一)第9
    頁），乃至細稽中興電工機械股份有限公司重電事業處93年
    6 月28日（93）興重業字第0623號函文意旨（見法務部調查
    局北部地區機動工作組臺電案卷第23-26 頁、法務部調查局
    北部地區機動工作組相關事證卷(一)第116 頁背面）暨大同股
    份有限公司表裝中心函文內容（見法務部調查局北部地區機
    動工作組臺電案卷第27-28 頁、法務部調查局北部地區機動
    工作組相關事證卷(一)第116 頁），在在足見所指「應由廠商
    自備之『校驗機臺』」，非特價值不斐，國內亦僅有「少數
    大廠」如「中興公司」、「大同公司」者流，方因生產電表
    之所需而備有上開儀器。佐以「中興公司」、「大同公司」
    咸認「淹水電表無可檢修（不予檢修）」、「建議逕以報廢
    處理」之立場（詳如前揭(四)1.之所述，於茲不贅），則自客
    觀以言，實尤堪認備有是項儀器（「校驗機臺」）之國內少
    數大廠，幾已均無參與競投系爭工程之期待可能。準此，苟
    江政憲（副理）、庚○○（電務課檢修股股長）、己○○（
    電務課檢修股主辦檢修員）等人，確非意在藉此「膨脹（浮
    誇）工程預算」暨達其「綁標」目的，則彼等本次違背臺電
    邇來之發包慣例，推由被告己○○逕將「廠商需自備手動及
    自動校驗設備二套」、「廠商需自備零件帶料發包」、「廠
    商需自備校驗場地」等項，列為系爭淹水電表檢修招標條件
    （即「帶料發包」）之所圖為何？遑論被告己○○於上開備
    有「校驗機臺」暨兼有「政府核准登記合格之甲級電器承裝
    業或機電技術顧問公司或政府核准登記之電表製造廠執照」
    之國內少數大廠，已幾無競投可能之情形下，猶莫名以「政
    府核准登記合格之甲級電器承裝業或機電技術顧問公司或政
    府核准登記之電表製造廠執照」乙項，增加投標資格限制（
    見本院卷(三)第286 頁至第287 頁），而無端排除一般水電行
    參與競標之道理又何所在？據此勾稽，江政憲（副理）、庚○○（電務課檢修股股長）、己○○（電務課檢修股主辦檢
    修員）等人，本次推由被告己○○，於「臺電基隆區營業處
    之場地、機臺、零件猶有裕餘」之情形下，違背臺電邇來之
    發包慣例，逕將「廠商需自備手動及自動校驗設備二套」、
    「廠商需自備零件帶料發包」、「廠商需自備校驗場地」等
    項，列為系爭淹水電表檢修之招標條件（即「帶料發包），
    無非係為達彼等「膨脹（浮誇）工程預算」暨其「綁標」目
    的，實已不言可喻！
  (六)實則，江政憲（副理）、庚○○（電務課檢修股股長）、己○○（電務課檢修股主辦檢修員）等人，明知系爭淹水電表
    客觀上「無修復之經濟價值」，即其明知系爭淹水電表檢修
    發包之「了無實益」及其檢修發包之「浪費公帑」，猶推由
    被告己○○於90年12月18日，簽請核准「基維024 工程」案
    之工程底價暨其工程規格，藉此嚴苛招標條件（「廠商需自
    備手動及自動校驗設備二套」、「廠商需自備零件帶料發包
    」、「廠商需自備校驗場地」等項）以達其「膨脹（浮誇）
    工程預算」暨其「綁標」目的之緣由，實乃肇始於「寅○○
    、乙○○、戊○○3 人假昕和公司為名之鼓舞、策動」！此
    徵諸下列事證即明：
  1.臺電「基隆區營業處」電務課檢修股主辦檢修員己○○曾以
    證人身分迭次證述如下：
  (1)本院97年7 月21日審理時之證述（見本院卷(四)第191 頁、第
    192 頁至第195 頁、第200 頁至第203 頁）：
    94年度偵字第1633號偵查卷(一)第157 頁以下之答辯狀，是我
    本人親自撰寫無誤；我當時寫這份答辯狀的用意，是希望查
    清事實真相，其上所載內容亦均與事實相符。我曾在上開答
    辯狀中，提到「本件是因為江政憲、庚○○等人的指示，才
    將淹水電表由報廢改為校修，並配合上級命令，將維修電錶
    具數及預算向上修改編列」（即94年度偵字第1633號偵查卷
    (一)第157 之7 頁、第157 之8 頁所示），這些內容，真有其
    事，而非我自己虛設杜撰。實則，寅○○於90年退休以後，
    仍然經常在基隆區處活動；而寅○○、乙○○、戊○○3 人
    在「納莉風災」過後，更經常到基隆區處找副理江政憲，此
    外，寅○○亦曾在檢修股、材料股之間往返走動。當時，「
    基維024 工程案」根本尚未成形，寅○○即透過庚○○與我
    進行第一次接觸，有談到寅○○要來承包我們檢修電錶的工
    程，但該次沒有談到具體內容。之後某日，我在檢修股辦公
    室接獲寅○○的來電，該通電話是經由股長庚○○轉接給我
    （庚○○表示寅○○要找我），電話中，寅○○要求我撥空
    到他公司看一看，我便與他約定時間、地點，後來我依約抵
    達寅○○所指的公司即本案「昕和公司」所在，時間則在「
    90年9 月27日以前」（惟詳細日期已無印象），在場人除了
    寅○○以外，尚有乙○○、戊○○2 人，寅○○問我，是否
    認識具有檢修電表技術的包商，我告稱基隆這邊的包商有2
    個，一個姓廖（即本案被告辛○○），一個姓賴，姓賴的包
    商比較老實，但姓廖的包商檢修技術比較快，因為寅○○要
    求技術要快，所以他當場指定要姓廖的包商（即本案被告辛○○），並要我去把姓廖的包商帶來與他們詳談。這就是我
    第二次與寅○○會面商談的概略經過。「90年9 月27日以後
    」，某次約在昕和公司見面的場合，我也曾經親耳聽聞寅○○、乙○○2 人宣稱「這個案子已和臺電業務處講好，預算
    沒有問題」，並且向我表示「只要編列預算就會撥下來」。
    事實上，在「基維024 工程案」成形以前，我便曾向庚○○
    表示「不知道要如何將這900 多萬元的預算編列成具體的招
    標內容」，庚○○聞言，只表示要我「去問寅○○」，經我
    詢問寅○○以後，我才知道藉由「增加一半零件費用、增加
    一倍檢修費用、零頭以洗玻璃罩的費用來填補」等方式，來
    完成本件標案的預算編列，可是，寅○○講的很離譜的部分
    ，我都已經把他剔除了，如果完全依照寅○○的作法，可以
    報的金額會更高。另外，在「基維024 工程」案成形、底定
    以前，寅○○便曾在與乙○○、戊○○討論的場合中，提到
    納莉風災淹水電表所需的零件，可由乙○○負責出面購買，
    倘若不足，則由寅○○向各區處借用，寅○○也有提到將來
    「基維024 工程」案可以直接用臺電基隆營業處校驗機臺等
    各項設備等種種細節。本案倘非寅○○、乙○○、戊○○等
    人介入，我不會違反臺電發包慣例，改以「帶料發包」方式
    擬定本件「基維024 工程」合約。
  (2)檢察官94年5 月9 日偵訊時之證述（見94年度偵字第1633偵
    查卷(一)第143 頁）：
    「（問：係何人指導你虛報預算？）是股長庚○○告訴我有
    900 多萬元的預算，要我浮編，但我只能編600 多萬元，後
    來寅○○來辦公室，我跟他說預算... ，他應該知道如何編
    ，後來寅○○就教我將維修電表的數量增加，把零件數量也
    增加，由廠商自備，另外廠商也要自備校驗機臺，本件工程
    由得標廠商帶工帶料的規格是以前從來沒有過的，若不是寅
    ○○教我，我也不知道該如何浮報。」
  (3)歷次警詢證述：
  94年4 月18日警詢證述（見94年度偵字第1633偵查卷(一)第21
    頁至第25頁背面）：
    「... 當初納莉颱風後，基隆區處開納莉颱風的預算會議，
    決議要將所有淹水電表依往例報廢處理，後來當時檢修股股
    長庚○○向我表示，總處希望基隆區處考量是否可以檢修淹
    水電表，經檢修股開會測試後，並於第二次納莉颱風預算會
    議提出報告，決議提出檢修淹水電表的方案及預算金額約新
    臺幣1000萬元，經報基隆區處各級（含... 副理江政憲...
    ）同意後，提報總處，經同意後，核撥專款交給基隆區處處
    理，庚○○當時要我就本工程案之施工規範及契約，契約就
    是用平常臺電發包電表檢修契約，一起呈核，經股長庚○○
    、課長石金津至副理江政憲批定，我就將整個工程案契約交
    給總務課事務股王獻立辦理發包，『我記得當時我還在規劃
    本工程案時，乙○○、寅○○及戊○○都有來檢修股找過庚○○，但是寅○○來的次數較多，寅○○及乙○○主要是要
    瞭解本工程案的發包特定規格，當時我認為他們可能要來投
    標本工程案，所以他們在本工程案發包之前，即已經由庚○○及我告知而瞭解工程規格及需求』。」
    「寅○○是以前基隆區處的副理，所以我認識，但是當時他
    已經退休，乙○○及戊○○則是寅○○介紹認識的，本案最
    早是寅○○先來瞭解，因為寅○○與庚○○很熟，寅○○..
    . 先詢問庚○○，然後庚○○就叫我過去，寅○○即表示要
    瞭解本工程案的規劃內容，我經庚○○同意後，將本案之規
    劃文書交給寅○○看，... 。」
    「... 寅○○先問我，如果本工程案交給辛○○做可不可以
    ，我認為大榮工程行工作能力還可以，之後，寅○○要我帶
    辛○○至昕和公司與乙○○及戊○○見面，我有告訴辛○○
    ，『唐副理』要找他，所以我就開車載他到臺北市○○路『
    寅○○、乙○○及戊○○共同經營的昕和公司』見面，寅○○向辛○○說這個工程案，昕和公司要標下來，想找大榮水
    電代工，並希望大榮工程行再找一家廠商陪標，再由昕和公
    司負責備妥校驗設備及電表維修零件，且昕和公司自己也會
    找一家廠商來參標，現場辛○○並算出檢修每具電表150 至
    170 元左右的代工成本，供乙○○等人參考，... 」
  94年5 月4 日警詢證述（見94年度偵字第1633偵查卷(一)第11
    9 頁背面至第120 頁）：
    「... 乙○○及戊○○在『基維024 工程案』規劃之前，他
    們就常常到臺電基隆區處找副理江政憲，且他們有一起吃過
    飯，但是那時我還不認識乙○○，在那段期間，寅○○也有
    帶王恕到檢修股來，當時並沒有看到戊○○，寅○○及乙○○到檢修股來，都是在關心淹水電表檢修的問題，... 庚○○表示試看看，就抽10具淹水電表叫癸○○檢修，癸○○說
    可以檢修，庚○○就據以回報總處電表股，同日總處電表股
    就叫我們簽辦預算，當時這個預算是我簽的，預計校修10,0
    00具淹水電表，所需費用預計504,000 元，這個價錢當時是
    以校修零件及校驗機臺均由臺電基隆區處提供來計算的，但
    『文』（意旨上開簽呈）被副理江政憲退回來，『庚○○告
    訴我說價格太低』，要我重編，所以我隔了幾天，又編了1
    份總價929,000 元的預算，... 但後來還是被退了，『股長
    庚○○告訴我價格還是太低』，要我再重編，『同一時期，
    寅○○也到臺電基隆區處檢修股關心此案，並表示臺電業務
    處有這預算，我們只要編列，預算就會撥下來』，『庚○○
    當時就告訴我臺電業務處就這個案子有編列約10,000,000元
    的預算』，我當時沒有辦法編列預算，因為差額過大，所以
    我問庚○○要怎麼編，庚○○告訴我，可以增編材料費、設
    備費用及委外施工廠房設備費等費用，試編看看，我就依照
    庚○○的指示，將預算增編到符合臺電營業處就此案所核撥
    的金額約10,000,000元，我是先編列了1 份加入材料費、設
    備費的合理預算表，大約600 餘萬元，並交給庚○○過目後
    ，但庚○○表示，因為臺電營業處編列的預算是10,000,000
    元，要我再設法將600 餘萬元的預算提高，我就依照庚○○
    指示，將檢修電表的具數、數量及單價提高，以接近10,000
    ,000元的預算額度，把各項具數、數量及單價提高後，就另
    做成996 萬餘元的預算表，逐級陳核... ，就開始辦理『基
    維024 工程案』發包及招標事宜。」
    「我要補充一下，在『基維024 工程案』預算核准後，在招
    標公告前，寅○○就有到臺電基隆區處找股長庚○○，後來
    寅○○請股長（庚○○）找我去，寅○○向我詢問臺電基隆
    區處既有承包商中，賴姓承包商及辛○○工作能力如何，我
    答以賴姓承包商比較忠厚老實，辛○○工作速率比較快，寅
    ○○便要我找辛○○到昕和公司和他會面，要談合作事項，
    於是在近公告前，我就找了辛○○一起去昕和公司找寅○○
    ，當時乙○○、戊○○也都在昕和公司內，乙○○向辛○○
    表示，昕和公司會負責標到這個案子，問辛○○願不願意負
    責現場的校修工作，辛○○有表示同意... 」
  94年5 月9 日警詢證述（見94年度偵字第1633號偵查卷(一)第
    137 頁背面至第138 頁）：
    「我於90年10月11日所寫504,000 元、校修10,000具電表的
    簽呈，就具數及費用而言，都是最正確的，... 但被副理江
    政憲以『應提高再生率』及『於編制颱風復舊工作單檢討後
    編列』為由退回，意思就是要我們將可校修電表的數量再提
    高，之後再重新編列預算，所以才會有90年10月19日簽辦92
    萬餘元的工作單，... 我便將前述50餘萬元、10,000具檢修
    電表數之比例，將檢修電表數拉高至15,000具，再加上些雜
    支及材料費用，拼湊成為929,000 元的工作單，並逐級陳核
    ，... 本應定案執行，但是在我簽辦929,000 元的工作單之
    前，寅○○就曾跟我講，『基維024 工程案』臺電業務處會
    核撥約900 多萬元的經費，因為整個『基維024 工程案』是
    寅○○跟臺電業務處要求預算的，所以他當然會清楚，同時
    股長庚○○也告訴我，臺電業務處會撥一筆約10,000,000元
    的預算，要我依前述江政憲之批示內容，再重新將預算編列
    在『復舊工作單』中，但因為價差太大，剛開始我無法編列
    ，... 於是庚○○便就我將『基維024 工程案』規格改為廠
    商需帶料發包，自備校驗設備2 套及電表零件，以及廠商須
    自備工作廠房，把這些所需費用統統灌進去後，我所編列出
    來的預算才近600 餘萬元，當時我還是依據總檢修電表數15
    ,000具來計算，庚○○看完之後，認為與預算金額還有落差
    ，於是叫我再將電表具數提高至20,000具，增加相關單價金
    額，並多列清洗玻璃罩18,000具的工程項目，將總金額浮編
    至949 萬餘元（工程發包含稅為996 萬餘元），實際上，這
    些都是硬灌水，把浮報價額、數量而編制的預算硬塞進去，
    實際可檢修的電表數粗估不過12,000具左右，根本沒有20,0
    00具電表可以檢修，且清洗玻璃罩工程，本來就包含在電表
    檢修基本項目內，根本不需要另外花費任何錢，但庚○○就
    是叫我把它加進去... 。」
  94年5 月18日警詢（見94年度偵字第1633號偵查卷(二)第32頁
    背面至第35頁背面）：
    「在納莉風災後，基隆區處將風災電表拆回，置放於6 樓材
    料股倉庫，寅○○就有到倉庫看過這些淹水電表，在90年9
    月左右，當時這些電表本來要以報廢來處理，後來股長庚○○跟我說叫我到前述材料股倉庫去，寅○○在倉庫等我有事
    要跟我商量，我到倉庫後，寅○○先詢問我這些淹水電表要
    怎麼處理，我回答依照往例以報廢處理，寅○○當時沒說任
    何話，只表示改天會跟我談... 約一星期後，寅○○直接打
    電話給我一個位於臺北市○○路的地址，叫我到那個地址去
    跟他見面，我到了該地點後，先以電話跟寅○○聯絡，確認
    他在，我就上樓了，上樓後寅○○在電梯門口等我，他帶我
    進入一個小辦公室，辦公室內還有另外一位男子，經寅○○
    介紹，稱呼他為『王總』（即乙○○）... ，之後寅○○就
    向我表示，這些原本要報廢的淹水電表可能要以檢修方式來
    處理，... 因為我是檢修股的主辦，要找我就電表檢修的技
    術來幫忙... ，過了幾天後，寅○○又到辦公室叫我到走廊
    上，問我如果這些電表要檢修的話，要找基隆區處哪一個包
    商比較好，... 我回答寅○○說，姓賴的包商比較忠厚老實
    ，姓廖的包商對於電表檢修比較有經驗跟效率，寅○○就問
    我跟這2 個包商的關係哪一個比較好，我跟他說姓廖的包商
    ，寅○○就表示要我去問廖姓包商有無意願就這個工程作他
    們的代工，就此，我詢問辛○○... ，辛○○表示同意，我
    跟寅○○回報後，約10月初，寅○○表示要我再去公司（意
    指昕和公司）談工程細節，我到公司後，現場除了寅○○外
    ，『王總』（乙○○）及另一名女子也在場，『王總』介紹
    該名女子是『胡小姐』（即戊○○），並告訴我『胡小姐』
    是公司老闆，我才知道他們的公司是昕和國際實業有限公司
    。當天，寅○○即有表示，這批淹水電表檢修工程已經跟臺
    電總公司業務處爭取到9,000,000 元的預算，寅○○並表示
    ，依照他的計算，他們所爭取到的預算應該可以檢修18,000
    多具電表，當時，我就有表示沒有這麼多的淹水電表可以檢
    修，但寅○○表示沒有關係，要我照這個數量跟辛○○說..
    . ；90年10月11日，股長庚○○緊急要我簽呈一個納莉淹水
    電表檢修及概略預算的簽呈，庚○○說這是副理江政憲直接
    交辦的，要我馬上簽出來，我當時心裡就有數了，... 但是
    我不能確定寅○○所講的預算金額有無下來，所以我就依據
    實際狀況簽呈可校修電表10,000具左右的所需經費504,000
    元，... 但該簽呈被副理江政憲退回，江政憲退回簽呈的理
    由是寫『應提高再生率』，就我們業務上來說，就是要設法
    提高電表檢修數量的意思，另外就是同意將應報廢淹水電表
    ，要以檢修方式來處理的意思；還有，江政憲退回簽呈理由
    所寫『於編制颱風復舊工作單檢討後編列』，意思就是還要
    將預算重編，再報復舊工作會議，... 。同一天，庚○○有
    接到臺電總公司業務處計量股股長（鄭美滿）的電話，要求
    基隆區處就淹水電表做出檢修檢驗紀錄跟報告；當天，庚○○與癸○○就將校驗紀錄及報告回報總公司表示可以檢修，
    所以總公司才會有第二次復舊工作會議（因為第一次復舊工
    作會議我所上報工作經費是以全數報廢處理）... ，2、3天
    後，寅○○有打電話再叫我去昕和公司，當時，寅○○即表
    示，臺電總公司確定會撥900 多萬元的預算給基隆區處檢修
    電表，就等基隆區處於第二次復舊會議中提出預算，錢就會
    撥下來。當時，我也表示要多出這麼多的預算，要怎麼報？
    寅○○就表示要我將帶料發包、廠商自備校驗機臺、自備施
    工廠房等項目，加入預算編列，並將原有檢修具數提高至18
    ,000具，叫我回去算算看，隔幾天，果然臺電總公司業務處
    就要檢修股重提預算，而庚○○也告訴我說，... 可以將預
    算編列900 多萬元，我當時認為庚○○與寅○○講的都吻合
    ，所以我就以單二相及單三相擴充為20,000具的具數及其他
    項等，新編了一個約960 萬元的預算，... 在第二次復舊工
    作會議中提報，提報後，臺電總公司業務處也同意核撥預算
    1 千1 百多萬元，故當預算撥至基隆區處後，我就依據這個
    金額編列工作單，但當我把寅○○所告訴我，將各充數項目
    塞進工作單後，發現最多只能編到600 多萬元，但因為我實
    在已無名目塞進去，所以我問股長庚○○怎麼辦，庚○○就
    叫我去問寅○○有何辦法解決，我就到昕和公司問寅○○，
    他說以增加一半的零件費用（約200 萬元）、檢修費用增加
    一倍（約100 多萬元）加起來就差不多900 多萬元，所差零
    頭要我以洗玻璃罩18,000具填補，現場經我同時核算後，就
    只能編到9,960,000 元，再也編不上去了，我表示這個預算
    灌水灌太多了，江政憲副理不會同意的，但是寅○○明白的
    跟我講，江政憲對於這個預算不會有意見的；我回到基隆區
    處後，找庚○○商量... 庚○○也就同意了... 於是這個工
    作單經副理江政憲... 核准後，就據以執行，我就開始簽辦
    基維024 工程案的發包工作，發包規格就依工作單所列規格
    將帶料發包、廠商自備校驗機臺、自備施工廠房等項目列入
    ，並據以訂定底價996 萬餘元（含稅），之後，發包程序就
    移由總務課王獻立處理... ；約在11月底12月初，昕和公司
    已找好一家主標廠商（通順）來參與本工程案，打算找辛○○（大榮）及再找一家廠商陪標參與本案，所以乙○○要我
    帶辛○○到臺北市○○路上的福華飯店吃早餐，現場還有戊○○，當場即由乙○○、戊○○與辛○○協議相關圍標事宜
    ，辛○○同意由大榮工程行及另外一家廠商陪標，但2 家公
    司的押標金，皆由昕和公司負責，而昕和公司借牌的廠商得
    標後，辛○○也要配合準備一些相關證照及設備，談妥後我
    們就回到昕和公司，由我以昕和公司的電腦製作1 張表格記
    載基維024 工程案昕和公司及大榮工程行所需分別負責的項
    目。『94年5 月11日壬○○辯護人郭百祿律師提出之大榮工
    程數量表乙份』，即我前述，由我幫昕和公司及大榮工程行
    所製作之記載基維024 工程案昕和公司及大榮工程行所需分
    別負責項目的表格... 。」
  2.被告乙○○、戊○○及證人寅○○雖均一致否認「彼3 人假
    昕和公司為名，鼓舞、策動臺電『基隆區營業處』之斯時副
    理江政憲與彼同謀，進而催生本件『基維024 工程』案之緣
    由」。然查：
  (1)員警曾因執行搜索而在昕和公司起獲「編號E001-3筆記本1
    冊」並據以查扣在案，經提示予被告戊○○閱覽辨識結果，
    被告戊○○首即坦承「編號E001-3筆記本1 冊」，實乃其平
    日紀錄昕和公司各項公務雜事之所用，且亦不否認其上所載
    各項內容，均係出於其本人親書無誤（見94年度偵字第1633
    卷(二)第14頁正、反面、本院卷(三)第243 頁）。茲被告戊○○
    就其上所載各項內容之「意何所指」，雖始終有所避就（見
    94年度偵字第1633卷(二)第14頁正反面、本院卷(三)第243 頁至
    第246 頁），然觀其「90年11月19日」之欄位項下，曾經記
    載「預約江副理談電表OK 下午」、「計量計BOX 」、「磁
    鐵、轉盤」、「北市3000PCS 」、「350-400 為理想價錢」
    ；於「90年11月21日」之欄位項下，亦曾經記載「基隆洗電
    表20,000只，預算900 萬＠450 」（見法務部調查局北部地
    區機動工作組相關事證卷(一)第177 頁所示之『編號E001-3筆
    記本』節錄影本），推毃其「文句字義」，佐以戊○○曾以
    證人身分於本院審理時結稱：「寅○○最初與我接洽的時間
    ，是他剛從美國回來的時候（按：寅○○係於90年9 月17日
    或18日返臺。此業經寅○○證述在卷，參見本院卷(四)第210
    頁），當時，寅○○對我表示本件工程預算可達9,000,000
    元，要我去見江政憲，故而上開筆記本『90年11月19日』欄
    位項下所載之『預約江副理談電表OK』，即係意指『當時我
    依寅○○之指示，邀約江政憲商議本件基維024 工程案』乙
    事，印象中，為此而與我同往會見江政憲之人，即為『寅○○或乙○○其中1 人』；至於上開筆記本『90年11月21日』
    欄位項下所載之『基隆洗電表20,000只，預算900 萬＠450
    』，則係意指『本件工程，電表20,000具，每具單價450，
    總計9,000,000 元』」等情詞（見本院卷(三)第241 頁、第24
    3 頁），實已不難查悉被告乙○○、戊○○及證人寅○○等
    3 人，非特早在「被告己○○製作相關書面資料，擬定工程
    預算暨其規格，呈請核准而辦理系爭工程之招標發包」以前
    ，即已就臺電「基隆區營業處」猶未對外公布，乃至猶未底
    定之招標訊息知之甚稔，且尤足反徵彼3 人就系爭工程底價
    、規格等細節之清楚了然！
  (2)至寅○○雖以證人身分一再飾詞推稱：「90年9 月間我自美
    返臺，看到颱風（意指納莉颱風）造成大臺北地區淹水情況
    嚴重，直覺想到電表會損害，後來昕和公司乙○○打電話請
    我到他公司時，『我曾主動表示有淹水電表修復商機』，乙○○表示有意願、可以談，我即協助他評估可行性，首先是
    零件取得問題，乙○○即帶我至大同公司拜訪，大同公司人
    員表示可提供零件給乙○○；此外，我並介紹基隆區處檢修
    股己○○給乙○○認識。當時，我是以電話聯絡己○○至昕
    和公司與乙○○見面，再由我當場介紹他2 人認識暨告知乙○○有關修復電表工程問題可請教己○○。己○○是基隆區
    處檢修股承辦人，負責各項維護工程之預算編列。」（見94
    年度偵字第1633號偵查卷(三)第113 頁正、反面）「因為我在
    退休前，曾經擔任過基隆區處的電務副理，而且之前也有一
    次颱風淹水而電表報廢的經驗，我指的就是納莉颱風之前的
    那一次颱風淹水情況（證人意指89年11月間肆虐臺灣地區之
    象神颱風）。因為我當時見到基隆區處的電表因颱風淹水而
    整批報廢，心理覺得可惜，認為臺電這樣也有損失，加上臺
    電發包的電表維修價格愈來愈低，如果開創『淹水電表檢修
    』一途，... ，... 承包商也比較可以提高承包的檢修價格
    ，而不受往例檢修價格的拘束，『所以我才會主動與乙○○
    聯絡』，問他是否有意開闢這一個生意門路，當時我確實曾
    經對乙○○提及『可能要自備電表零件』之事。... 。一我
    建議乙○○要有取得電表零件的來源。二因為乙○○對於合
    約細節非常陌生，所以我介紹乙○○與本件主辦己○○認識
    。... 」云云（見本院卷(四)第205 頁、第206 頁）。然查，
    「系爭淹水電表」無從以檢修方式回復其原有功能（即客觀
    上「無修復之經濟價值」），此業經本院認定如前（詳如前
    開(四)所述）；而類此淹水電表，客觀上既「無修復之經濟價
    值」，按諸臺電往例，亦悉依「固定資產（土地除外）及材
    料報損（廢）變賣授權金額表與固定資產表計類耐用年數表
    之規定」予以報廢處理，以致迄無「反其道」辦理招標校修
    之前例。此亦經臺電「基隆區營業處」電務課檢修股主辦檢
    修員己○○、臺電「基隆區營業處」電務課檢修股電氣儀表
    檢修員癸○○以被告及證人身分敘述明確（己○○部分，見
    本院卷(三)第283 頁至第284 頁、本院卷(二)第56頁、94偵1633
    號偵查卷(二)第32頁背面；癸○○部分，見本院卷(四)第9 頁至
    第10頁、本院卷(二)第35頁、94偵1633號偵查卷(二)第162 頁、
    第149 頁、94偵1633號偵查卷(三)第12頁背面）。是就令寅○○於案發當時，已非臺電「基隆區營業處」副理而無洽詢管
    道，然其就己○○、癸○○所稱之上揭「臺電往例」，衡情
    亦必知之甚稔，而絕無不能認識之理！乃其明知「系爭淹水
    電表」客觀上「無修復之經濟價值」，猶一再邀約乙○○、
    戊○○相偕圖謀所指「商機」，則苟非寅○○意在藉此勾結
    被告乙○○、戊○○，俾其得以借昕和公司為名，策動本起
    標案而從中圖利，則其明知系爭淹水電表並無招標檢修之經
    濟價值，猶聲稱「有商機」而從中積極佈線圖謀之居心，實
    亦令人匪思！寅○○就此，固又飾詞諉稱：淹水電表基本上
    雖不可修復，然倘於事故發生後、電表拆回7 日以內完成檢
    修並更換零件，則應該可以避免「矽鋼片鏽蝕」之結果，故
    我認為在這種情形下，淹水電表即有修復可能；所以，「我
    的意思是，我當時接觸乙○○，只是建議乙○○如果有承包
    此類電表檢修業務的意願，不妨與臺電聯繫，或許可與臺電
    在沒有發生風災以前，預先訂立長期合作契約，這樣一來，
    風災後，就可以在7 日內立刻檢修而達到我所指的雙贏局面
    」云云（見本院卷(四)第206 頁）。推其語意，寅○○無非係
    在撇清所稱「淹水電表檢修商機」與系爭淹水電表發包檢修
    之實質關聯（即其係針對「將來」淹水電表之檢修提供建議
    ，而非針對「本件」淹水電表之檢修提供意見），而所稱「
    預先訂立長期合作契約」，則係意指「開口契約」之締結。
    惟初不論所指淹水電表檢修「黃金時效」（7 日）之俱乏實
    證（按：寅○○聲稱上開「黃金時效」不過是其個人看法。
    見本院卷(四)第206 頁），亦不論所指「開口契約」締結程序
    之有違常理，倘所辯「開創新例、追求雙贏局面、締結開口
    契約」云云非虛，衡情，寅○○實無在雙方（臺電與被告乙○○）猶未進入協商洽談階段以前，即率爾預料日後「開口
    契約」亦必違反「臺電供料」之往例，而一併建議被告乙○○必須「自備電表零件」（本院卷(四)第211 頁至第212 頁）
    ！以此反推，所辯「開創新例、追求雙贏局面、締結開口契
    約」云云之不實，已屬昭然，且尤足反徵所指「檢修建議」
    與系爭淹水電表之實質關聯！
  3.綜上勾稽，非特足見被告乙○○、戊○○及證人寅○○空言
    否認「基維024 工程」案係由彼3 人合力策動、催生云云之
    洵無足取；且尤足反徵己○○證稱：伊明知系爭淹水電表客
    觀上「無修復之經濟價值」，猶於90年12月18日，製定「基
    維024 工程案」之工程底價暨其工程規格，藉以辦理系爭淹
    水電表之檢修招標，實係肇因於「寅○○、乙○○、戊○○
    3 人假昕和公司為名之鼓舞、策動」等情詞，要非無的放矢
    而悉有所本。
  (七)寅○○、乙○○、戊○○3 人假昕和公司為名之鼓舞、策動
    既有所成，為達彼等浮報工程預算以從中瓜分圖利之目的，
    寅○○、乙○○、戊○○等人，遂又經由江政憲（副理）、
    庚○○（股長），輾轉拉攏己○○（主辦檢修員）、癸○○
    （電氣儀表檢修員）、辛○○（大榮工程行實際負責人）、
    壬○○（大榮工程行登記負責人）等人，與彼共謀就「浮報
    價額、數量及各項貪污舞弊行為（如：洩露底價、圍標、違
    反合約提供場地、設備、零件等等）」而為分工。茲就其事
    證析述如下：
  1.臺電「基隆區營業處」副理江政憲既受「寅○○、乙○○、
    戊○○3 人之鼓舞、策動」，乃即授意檢修股股長庚○○違
    法指示檢修股主辦檢修員己○○及檢修股儀表檢修員癸○○
    配合簽辦各類文件，藉以提交臺電業務處，而使未諳電表檢
    修技術之臺電業務處誤認「系爭淹水電表猶可藉由檢修方式
    以回復其原有功能」，進而同意提列「非常態性支給」以核
    准辦理「系爭淹水電表」招標檢修之「基維024 工程案」等
    事實經過（即如本判決事實欄二(二)1.2.之所載）：
  (1)被告己○○於90年10月5 日，按諸寅○○所虛捏之浮誇具數
    （38,000具）暨其金額（10,464,000元），造具「納莉颱風
    非常災害損害修復報告表」（其上製表日期則經填載為「90
    年9 月27日」），藉以提交臺電業務處行使；其後，復於90
    年11月30日，簽辦「檢修20,000具淹水電表、經費9,446,00
    0 元」工作單，暨製作「臺灣電力公司基隆區營業處工程施
    工說明書」、「工程成本估計表」等書面資料，違反臺電公
    司邇來發包慣例，將「廠商需自備手動及自動校驗設備二套
    」、「廠商需自備零件帶料發包」、「廠商需自備校驗場地
    」等項，列為系爭淹水電表檢修之招標條件，同時贅列「玻
    璃罩清洗18,000具」之施作項目，俾浮報系爭淹水電表之檢
    修具數為20,000具（其中，1∮2單相二線電表合計2,000 具
    ，1∮3單相三線電表合計18,000具），暨浮報系爭淹水電表
    之檢修預算為9,491,000 元（不含稅），而使臺電公司業務
    處據以核准辦理「基維024 工程案」等事實經過，首有被告
    己○○於90年10月5 日製作之「納莉颱風非常災害損害修復
    報告表」（見法務部調查局北部地區機動工作組臺電案卷第
    81頁；另參見法務部調查局北部地區機動工作組相關事證卷
    (一)第197 頁），及被告己○○於90年11月30日簽辦之工作單
    、臺灣電力公司基隆區營業處工程施工說明書、工程成本估
    計表（見法務部調查局北部地區機動工作組臺電案卷第59頁
    至第62頁）存卷足考，並經臺電「基隆區營業處」電務課檢
    修股電氣儀表檢修員癸○○、主辦檢修員己○○分別證述如
    下：
  癸○○94年6 月1 日警詢證述（見94號年度偵字第1633號偵
    查卷(二)第136 頁背面）：
    「（問：實際『基維024 工程案』大榮水電檢修淹水電表具
    數實際為多少具？）應該只有將近9,000 具，因為實際上並
    沒有那麼多淹水電表可以檢修，但為何己○○會規劃發包2
    0,000 具的淹水電表，... 且己○○自己本身也看過那些淹
    水電表，也知道沒有那麼多具數可以檢修... 。」
  己○○之歷次證述：
  (甲)本院97年7 月21日審理時之證述（見本院卷(四)第199 頁、第
    200 頁、第202 頁至第203 頁）：
    90年9 月27日，我是先依股長庚○○的指示，按照股長庚○○所提供的數據（即電表「38,000具」、金額「10,464,000
    元」），製作「納莉颱風非常災害損害修復報告表」，並於
    90年10月5 日報請呈核；其間，因為我們維修課課長石金津
    表示，本件尚無另行提報「非常災害損害」的必要，利用我
    們自己課室的維護費用（通常性經費），實已足可支應。我
    見課長（石津金）表示反對，只好於前揭「納莉颱風非常災
    害損害修復報告表」業經報請呈核以後的90年10月11日，重
    行以「簽」呈方式，按照我認為最正確的數字，簽辦「具數
    10,000具以上，費用504,000 元」的電表修復內容，但因簽
    辦結果遭副理江政憲「打回票」（江政憲直接於該簽呈上批
    示「應提高再生率」），我才會接著於90年10月19日，再以
    「工作單」簽辦「具數15,000具，費用929,000 元」的電表
    修復內容；當時，我只知道「納莉颱風非常災害損害修復報
    告表」尚在逐級審核（即尚不清楚最終的呈核結果），直到
    90年10月19日簽辦上開修復內容「以後」，我才從會計處獲
    悉「納莉颱風非常災害損害修復報告表」業經報請總處核准
    乙事，故而，我才會於90年11月30日，重新以「工作單」簽
    辦「檢修20,000具淹水電表、經費9,446,000 元」的電表修
    復內容。當時我曾經表示不知道要如何將這900 多萬元的預
    算編列成具體的招標內容，我有跟庚○○反應，庚○○便指
    示我去問寅○○，經我詢問寅○○後，我才藉由「增加一半
    零件費用、增加一倍檢修費用、零頭以洗玻璃罩的費用來填
    補」等方式，來完成本件標案的編列，可是，寅○○講的很
    離譜的部分，我都已經把他剔除了，如果依寅○○的作法，
    可以報的金額會更高。而且，早在「基維024 工程」案產生
    以前，寅○○便曾在與乙○○、戊○○討論的場合中，提到
    納莉風災淹水電錶所需的零件，由乙○○負責出面購買，倘
    若不足，則由寅○○向各區處借用，並且寅○○也提到將來
    「基維024 工程」案可以直接用臺電基隆營業處校驗機臺等
    各項設備。
  (乙)94年4 月18日警詢證述（見94年度偵字第1633號偵查卷(一)第
    21頁至第25頁）：
    「... 當初納莉颱風後，基隆區處開納莉颱風的預算會議，
    決議要將所有淹水電表依往例報廢處理，後來當時檢修股股
    長庚○○向我表示，總處希望基隆區處考量是否可以檢修淹
    水電表，經檢修股開會測試後，並於第2 次納莉颱風預算會
    議提出報告，決議提出檢修淹水電表的方案及預算金額約10
    ,000,000元，經報基隆區處各級... 同意後，提報總處，經
    同意後，核撥專款交給基隆區處處理，庚○○當時要我就本
    工程案之施工規範及契約，契約就是用平常臺電發包電表檢
    修契約，一起呈核，經股長庚○○... 至副理江政憲批定，
    我就將整個工程案契約交給總務課事務股王獻立辦理發包，
    『我記得當時我還在規劃本工程案時，乙○○、寅○○及戊○○都有來檢修股找過庚○○，但是寅○○來的次數較多，
    寅○○及乙○○主要是要瞭解本工程案的發包特定規格，當
    時我認為他們可能要來投標本工程案，所以他們在本工程案
    發包之前，即已經由庚○○及我告知而瞭解工程規格及需求
    』。... 」「基隆區處之前所發包的檢修電表工程案，均無
    如基維024 工程案所規定之『帶料發包』、『廠商自備機具
    』等限制，上開限制是我們股長庚○○考量之後要我加進去
    的。... 」「寅○○是以前基隆區處的副理，所以我認識，
    但是當時他已經退休，乙○○及戊○○則是寅○○介紹認識
    的，本案最早是寅○○先來瞭解，因為寅○○與庚○○很熟
    ，寅○○... 先詢問庚○○，然後庚○○就叫我過去，寅○○即表示要瞭解本工程案的規劃內容，我經庚○○同意後，
    將本案之規劃文書交給寅○○看，之後寅○○有帶乙○○及
    戊○○到檢修股介紹認識，乙○○與庚○○是舊識，相當熟
    悉... 。」（94偵字第1633號偵查卷(一)第21頁至第25頁）
  (丙)94年5 月4 日警詢證述（見94年度偵字第1633號偵查卷(一)第
    119 頁背面至第120 頁）：
    「... 乙○○及戊○○在『基維024 工程案』規劃之前，他
    們就常常到臺電基隆區處找副理江政憲，且他們有一起吃過
    飯，... 」「... 當時這個預算是我簽的，預計校修10,000
    具淹水電表，所需費用預計504,000 元，這個價錢當時是以
    校修零件及校驗臺均由臺電基隆區處提供來計算的，但『文
    』（意旨上開簽呈）被副理江政憲退回來，『庚○○告訴我
    說價格太低』，要我重編，所以我隔了幾天，又編了1 份總
    價929,000 元的預算，... 但後來還是被退了，『股長庚○○告訴我價格還是太低』，要我再重編，『同一時期，寅○○也到臺電基隆區處檢修股關心此案，並表示臺電業務處有
    這預算，我們只要編列，預算就會撥下來』，『庚○○當時
    就告訴我臺電業務處就這個案子有編列約10,000,000元的預
    算』，我當時沒有辦法編列預算，因為差額過大，所以我問
    庚○○要怎麼編，庚○○告訴我，可以增編材料費、設備費
    用及委外施工廠房設備費等費用，試編看看，我就依照庚○○的指示，將預算增編到符合臺電營業處就此案所核撥的金
    額約10,000,000元，我是先編列了1 份加入材料費、設備費
    的合理預算表，大約600 餘萬元，並交給庚○○過目後，但
    庚○○表示，因為臺電營業處編列的預算是10,000,000元，
    要我再設法將600 餘萬元的預算提高，我就依照庚○○指示
    ，將檢修電表的具數、數量及單價提高，以接近10,000,000
    元的預算額度，把各項具數、數量及單價提高後，就另做成
    996 萬餘元的預算表，逐級陳核... ，就開始辦理『基維02
    4 工程案』發包及招標事宜。」
  (丁)94年5 月9 日警詢證述（見94年度偵字第1633偵查卷(一)第13
    7 頁背面至第138 頁）：
    「我於90年10月11日所寫504,000 元、校修10,000具電表的
    簽呈，就具數及費用而言，都是最正確的，... 但被副理江
    政憲以『應提高再生率』及『於編制颱風復舊工作單檢討後
    編列』為由退回，意思就是要我們將可校修電表的數量再提
    高，之後再重新編列預算，所以才會有90年10月19日簽辦92
    萬餘元的工作單，... 我便將前述50餘萬元、10,000具檢修
    電表數之比例，將檢修電表數拉高至15,000具，再加上些雜
    支及材料費用，拼湊成為929,000 元的工作單，並逐級陳核
    ，... 本應定案執行，但是在我簽辦929,000 元的工作單之
    前，寅○○就曾跟我講，『基維024 工程案』臺電業務處會
    核撥約900 多萬元的經費，因為整個『基維024 工程案』是
    寅○○跟臺電業務處要求預算的，所以他當然會清楚，同時
    股長庚○○也告訴我，臺電業務處會撥一筆約10,000,000元
    的預算，要我依前述江政憲之批示內容，再重新將預算編列
    在復舊工作單中，但因為價差太大，剛開始我無法編列，..
    . 於是庚○○便教我將『基維024 工程案』規格改為廠商需
    帶料發包，自備校驗設備2 套及電表零件，以及廠商須自備
    工作廠房，把這些所需費用統統灌進去後，我所編列出來的
    預算才近600 餘萬元，當時我還是依據總檢修電表數15,000
    具來計算，庚○○看完之後，認為與預算金額還有落差，於
    是叫我再將電表具數提高至20,000具，增加相關單價金額，
    並多列清洗玻璃罩18,000具的工程項目，將總金額浮編至94
    9 萬餘元（工程發包含稅為996 萬餘元），實際上，這些都
    是硬灌水，把浮報價額、數量而編制的預算硬塞進去，實際
    可檢修的電表數粗估不過12,000具左右，根本沒有20,000具
    電表可以檢修，且清洗玻璃罩工程，本來就包含在電表檢修
    基本項目內，根本不需要另外花費任何錢，但庚○○就是叫
    我把它加進去...。」
  (戊)94年5 月18日警詢證述（見94年度偵字第1633卷(二)第32頁背
    面至第35頁背面）：
    「在納莉風災後，基隆區處將風災電表拆回，置放於6 樓材
    料股倉庫，寅○○就有到倉庫看過這些淹水電表，在90年9
    月左右，當時這些電表本來要以報廢來處理，後來股長庚○○跟我說叫我到前述材料股倉庫去，寅○○在倉庫等我有事
    要跟我商量，我到倉庫後，寅○○先詢問我這些淹水電表要
    怎麼處理，我回答依照往例以報廢處理，寅○○當時沒說任
    何話，只表示改天會跟我談... 約一星期後，寅○○直接打
    電話給我一個位於臺北市○○路的地址，叫我到那個地址去
    跟他見面，我到了該地點後，先以電話跟寅○○聯絡，確認
    他在，我就上樓了，上樓後寅○○在電梯門口等我，他帶我
    進入一個小辦公室，辦公室內還有另外一位男子，經寅○○
    介紹，稱呼他為『王總』（即乙○○）... ，之後寅○○就
    向我表示，這些原本要報廢的淹水電表可能要以檢修方式來
    處理，... 因為我是檢修股的主辦，要找我就電表檢修的技
    術來幫忙... ，過了幾天後，寅○○又到辦公室叫我到走廊
    上，問我如果這些電表要檢修的話，要找基隆區處哪一個包
    商比較好，... 我回答寅○○說，姓賴的包商比較忠厚老實
    ，姓廖的包商對於電表檢修比較有經驗跟效率，寅○○就問
    我跟這2 個包商的關係哪一個比較好，我跟他說姓廖的包商
    ，寅○○就表示要我去問廖姓包商有無意願就這個工程作他
    們的代工，就此，我詢問辛○○... ，辛○○表示同意，我
    跟寅○○回報後，約10月初，寅○○表示要我再去公司（意
    指昕和公司）談工程細節，我到公司後，現場除了寅○○外
    ，『王總』（乙○○）及另一名女子也在場，『王總』介紹
    該名女子是『胡小姐』（即戊○○），並告訴我『胡小姐』
    是公司老闆，我才知道他們的公司是昕和國際實業有限公司
    。當天，寅○○即有表示，這批淹水電表檢修工程已經跟臺
    電總公司業務處爭取到新臺幣9,000,000 元的預算，寅○○
    並表示，依照他的計算，他們所爭取到的預算應該可以檢修
    18,000多具電表，當時，我就有表示沒有這麼多的淹水電表
    可以檢修，但寅○○表示沒有關係，要我照這個數量跟辛○○說... ；90年10月11日，... 但是我不能確定寅○○所講
    的預算金額有無下來，所以我就依據實際狀況簽呈可校修電
    表10,000具左右的所需經費504,000 元，... 但該簽呈被副
    理江政憲退回，江政憲退回簽呈的理由是寫『應提高再生率
    』，就我們業務上來說，就是要設法提高電表檢修數量的意
    思，另外就是同意將應報廢淹水電表，要以檢修方式來處理
    的意思；還有，江政憲退回簽呈理由所寫『於編制颱風復舊
    工作單檢討後編列』，意思就是還要將預算重編，再報復舊
    工作會議，......，2、3天後，寅○○有打電話再叫我去昕
    和公司，當時，寅○○即表示，臺電總公司確定會撥900 多
    萬元的預算給基隆區處檢修電表，就等基隆區處於第二次復
    舊會議中提出預算，錢就會撥下來。當時，我也表示要多出
    這麼多的預算，要怎麼報？寅○○就表示要我將帶料發包、
    廠商自備校驗機臺、自備施工廠房等項目，加入預算編列，
    並將原有檢修具數提高至18,000具，叫我回去算算看，隔幾
    天，果然臺電總公司業務處就要檢修股重提預算，而庚○○
    也告訴我說，... 可以將預算編號900 多萬元，我當時認為
    庚○○與寅○○講的都吻合，所以我就以單二相及單三相擴
    充為20,000具的具數及其他項等，新編了一個約960 萬元的
    預算，... 在第二次復舊工作會議中提報，提報後，臺電總
    公司業務處也同意核撥預算1 千1 百多萬元，故當預算撥至
    基隆區處後，我就依據這個金額編列工作單，但當我把寅○○所告訴我，將各充數項目塞進工作單後，發現最多只能編
    到600 多萬元，但因為我實在已無名目塞進去，所以我問股
    長庚○○怎麼辦，庚○○就叫我去問寅○○有何辦法解決，
    我就到昕和公司問寅○○，他說以增加一半的零件費用（約
    200 萬元）、檢修費用增加一倍（約100 多萬元）加起來就
    差不多900 多萬元，所差零頭要我以洗玻璃罩18,000具填補
    ，現場經我同時核算後，就只能編到996 萬元，再也編不上
    去了，我表示這個預算灌水灌太多了，江政憲副理不會同意
    的，但是寅○○明白的跟我講，江政憲對於這個預算不會有
    意見的；我回到基隆區處後，找庚○○商量... 庚○○也就
    同意了... 於是這個工作單經副理江政憲... 核准後，就據
    以執行，我就開始簽辦基維024 工程案的發包工作，發包規
    格就依工作單所列規格將帶料發包、廠商自備校驗機臺、自
    備施工廠房等項目列入，並據以訂定底價996 萬餘元（含稅
    ），之後，發包程序就移由總務課王獻立處理... 。」
  (2)被告癸○○於90年10月11日，簽辦「納莉颱風浸水電表處理
    過程」，並據以製作「單向瓦時計試驗紀錄卡」、「單三電
    度表試驗紀錄」等職務上報告，虛捏「系爭淹水電表之取樣
    檢修結果『全部合格』」之不實內容等情節，藉以提交臺電
    業務處，而使未諳電表檢修技術之臺電業務處誤認「系爭淹
    水電表猶可藉由檢修方式以回復其原有功能」，進而同意提
    列「非常態性支給」以核准辦理「系爭淹水電表」招標檢修
    之「基維024 工程案」等事實經過，亦有納莉颱風浸水電表
    處理過程、單向瓦時計試驗紀錄卡、單三電度表試驗紀錄（
    法務部調查局北部地區機動工作組相關事證卷(一)第194 頁背
    面至第195 頁背面）附卷足考，並經臺電「基隆區營業處」
    電務課檢修股主辦檢修員己○○、電氣儀表檢修員癸○○分
    別以證人身分陳述如下：
  臺電「基隆區營業處」電務課檢修股主辦檢修員己○○之證
    述─
  (甲)94年5 月4 日警詢證述（見94年度偵字第1633號偵查卷(一)第
    119 頁背面至第120 頁）：
    「... 乙○○及戊○○在『基維024 工程案』規劃之前，他
    們就常常到臺電基隆區處找副理江政憲，且他們有一起吃過
    飯，... 寅○○及乙○○到檢修股來，都是在關心淹水電表
    檢修的問題，... 庚○○表示試看看，就抽10具淹水電表叫
    癸○○檢修，癸○○說可以檢修，庚○○就據以回報總處電
    表股，... 。」
  (乙)94年5 月18日警詢證述（見94年度偵字第1633卷(二)第32頁背
    面至第35頁背面）：
    「在納莉風災後，基隆區處將風災電表拆回，置放於6 樓材
    料股倉庫，寅○○就有到倉庫看過這些淹水電表，在90年9
    月左右，當時這些電表本來要以報廢來處理，後來股長庚○○跟我說叫我到前述材料股倉庫去，寅○○在倉庫等我有事
    要跟我商量，我到倉庫後，寅○○先詢問我這些淹水電表要
    怎麼處理，我回答依照往例以報廢處理，寅○○當時沒說任
    何話，只表示改天會跟我談... ，... 之後寅○○就向我表
    示，這些原本要報廢的淹水電表可能要以檢修方式來處理，
    ... 因為我是檢修股的主辦，要找我就電表檢修的技術來幫
    忙... ，... ；90年10月11日，... ，... 但是我不能確定
    寅○○所講的預算金額有無下來，所以我就依據實際狀況簽
    呈可校修電表10,000具左右的所需經費504,000 元，... 但
    該簽呈被副理江政憲退回，江政憲退回簽呈的理由是寫『應
    提高再生率』，就我們業務上來說，就是要設法提高電表檢
    修數量的意思，另外就是同意將應報廢淹水電表，要以檢修
    方式來處理的意思；還有，江政憲退回簽呈理由所寫『於編
    制颱風復舊工作單檢討後編列』，意思就是還要將預算重編
    ，再報復舊工作會議，... 。同一天，庚○○有接到臺電總
    公司業務處計量股股長（鄭美滿）的電話，要求基隆區處就
    淹水電表做出檢修檢驗紀錄跟報告；當天，庚○○與癸○○
    就將校驗紀錄及報告回報總公司表示可以檢修，所以總公司
    才會有第二次復舊工作會議（因為第一次復舊工作會議我所
    上報工作經費是以全數報廢處理）... ，2、3天後，寅○○
    有打電話再叫我去昕和公司，當時，寅○○即表示，臺電總
    公司確定會撥900 多萬元的預算給基隆區處檢修電表，就等
    基隆區處於第二次復舊會議中提出預算，錢就會撥下來。..
    . 。」
  臺電「基隆區營業處」電務課檢修股電氣儀表檢修員癸○○
    之證述─
  (甲)本院97年3 月31日審理時之證述（見本院卷(四)第9 頁至第10
    頁）：
    在本案發生前，按諸臺電往例，淹水電表悉以「報廢」處理
    ，因為淹水電表確實無法檢修。「（問：淹水電表既然無法
    檢修，為何你與庚○○製作之納莉颱風浸水電表處理過程、
    單向瓦時計試驗紀錄卡、單三電度表試驗紀錄中會稱淹水電
    表可檢修？）一開始，庚○○指示我挑選10個淹水電錶檢修
    ，但檢修結果均不合格，我及己○○到臺北各區處察看的結
    果，也都是相同的情況（淹水電錶檢修不合格），我將這個
    情形告知庚○○以後，庚○○就指示我從同一批納莉颱風淹
    水電表中，找出未浸水的電表來檢修測試，檢修結果當然合
    格，因而才會有上開三項檢修合格的報告。」
  (乙)本院97年3 月31日審理時之證述（見本院卷(四)第10頁）及94
    年6 月2 日警詢證述（見94年度偵字第1633號偵查卷(二)第14
    8 頁背面至第149 頁）：
    「庚○○在90年9 月左右，指示我要做成淹水電表可檢修的
    紀錄給業務處... 我曾與己○○就如何檢修請教過臺灣電力
    公司臺北市區營業處、臺北市北區營業處及臺北市南區營業
    處等三個區處，三個區處給我們的答案都是淹水電表不能檢
    修，我據以回報庚○○，但是庚○○指示我一定要做出這個
    資料，所以先從拆回之淹水電表挑選10具，經整理後掛上自
    動校驗台測試，結果果然全部不合格，我跟庚○○回報後，
    庚○○要求我就拆回之淹水電表選擇水未淹到釸鋼片組的電
    表，整理後再來做測試，結果仍有3 具不合格... 所簽浸水
    電表處理過程第二項（五）『除華儀乙具需要調整，其餘皆
    可使用，全部合格』皆是不實在的，這是己○○教我要這樣
    寫的... 實際上我所簽的這個處理過程淹水電表可校修之內
    容是為了符合指示做出來的，我同時有附以手動校驗台測試
    的記錄，記錄上顯示10具都不合格，無法檢修，但是股長庚○○把手動校驗記錄拿掉後，再將不實的校驗記錄及處理過
    程陳報到臺電業務處... 淹水電表實際上無法檢修的... 」
  (丙)94年8 月16日檢察官偵訊時之證述（見94年度偵字第1633號
    偵查卷(三)第156 頁至第158 頁）：
    「（問：90年10月11日電表檢修簽呈是如何製作的？）納莉
    颱風浸水電表處理過程是我寫的，當時是庚○○先叫我拿十
    具淹水電表修修看，結果是不能修通通報廢，後來庚○○又
    叫我再拿十具淹水不嚴重的電表檢修，......叫我連同校驗
    的記錄一併簽呈上去... 。」
  2.茲以為達彼等圖取工程款之目的，首須確保系爭工程之招標
    結果；基此，寅○○、乙○○、戊○○、江政憲、庚○○、
    己○○及癸○○等人，一方面除推由被告己○○，於「臺電
    基隆區營業處之場地、機臺、零件猶有裕餘」之情形下，違
    背臺電邇來之發包慣例，逕將「廠商需自備手動及自動校驗
    設備二套」、「廠商需自備零件帶料發包」、「廠商需自備
    校驗場地」等項目，列為系爭淹水電表檢修之招標條件（即
    「帶料發包」），以達彼等「膨脹（浮誇）工程預算」暨「
    綁標」之目的（即如本判決事實欄二(二)4.之所載），此業據
    本院認定如前（詳如前揭(五)(六)之所述）。一方面則經由寅○○提議，委由工程主辦己○○於90年12月17日簽准本件招標
    條件及發包底價以前，另於90年11月底、12月初，邀同大榮
    工程行之辛○○、壬○○夫妻2 人與彼同謀，繼而推由己○○、寅○○、乙○○、戊○○、辛○○、壬○○6 人，在昕
    和公司召開第一次「圍標」會議，而就「洩露底價」、「圍
    標」、「違反合約提供場地、設備、零件」等多項舞弊細節
    達成初步共識；共識既成，乃推由己○○當場製作「大榮工
    程數量表」1 份，其上明確記載昕和公司及大榮工程行日後
    共同承作「基維024 工程案」之分工細目，其左下角並經填
    載「9,850,000 」，以作為昕和公司及大榮工程行競投「基
    維024 工程案」時之參考標價；嗣90年底、91年初，己○○
    並另行製作「K024 PROJECT計劃」1 份，其上明列昕和公司
    、大榮工程行及己○○於「基維024 工程案」招標前、投標
    日、訂約日、開工前等各階段之分工要項（即如本判決事實
    欄二(二)3.之所載）。此則亦有「大榮工程數量表」（見94偵
    1633卷(二)第36頁、第57頁、第85頁；其左下角明確載有「9,
    850,000 」）、「K024 PROJECT計劃」（見94偵1633卷(二)第
    58頁、第88頁）在卷足考，並經證人周凌雲（通順公司負責
    人）、伍安副（安副工程行負責人）證述明確（周凌雲證述
    ，見94偵485 號偵查卷第13頁至第16頁背面、第141 頁至第
    142 頁；伍安副證述，見94偵485 號偵查卷第4 頁至第5 頁
    背面、第143 頁），且亦分據臺電「基隆區營業處」電務課
    檢修股主辦檢修員己○○、昕和公司「登記」負責人戊○○
    、大榮工程行實際負責人辛○○各以證人身分敘明如下：
  (1)己○○之歷次證述：
  94年5 月4 日警詢證述（94偵1633卷(一)第120 頁背面至第12
    1 頁）：
    「我要補充一下，在『基維024 工程案』預算核准後，在招
    標公告前，寅○○就有到臺電基隆區處找股長庚○○，後來
    寅○○請股長（庚○○）找我去，寅○○向我詢問臺電基隆
    區處既有承包商中，賴姓承包商及辛○○工作能力如何，我
    答以賴姓承包商比較忠厚老實，辛○○工作速率比較快，寅
    ○○便要我找辛○○到昕和公司和他會面，要談合作事項，
    於是在近公告前，我就找了辛○○一起去昕和公司找寅○○
    ，當時乙○○、戊○○也都在昕和公司內，乙○○向辛○○
    表示，昕和公司會負責標到這個案子，問辛○○願不願意負
    責現場的校修工作，辛○○有表示同意... 」
  94年4 月18日警詢證述（94偵1633卷(一)第22頁背面）：
    「...  寅○○向辛○○說這個工程案，昕和公司要標下來，
    想找大榮水電代工，並希望大榮水電再找一家廠商陪標，再
    由昕和公司負責備妥校驗設備及電表維修零件，且昕和公司
    自己也會找一家廠商來參標，現場辛○○並算出檢修每具電
    表150至170元左右的代工成本，供乙○○等人參考，... 」
  94年5 月18日警詢證述（94偵1633卷(二)第35頁至第35頁背面
    ）：
    「... 約在11月底12月初，昕和公司已找好一家主標廠商（
    通順）來參與本工程案，打算找辛○○（大榮）及再找一家
    廠商陪標參與本案，所以乙○○要我帶辛○○到臺北市○○
    路上的福華飯店吃早餐，現場還有戊○○，當場即由乙○○
    、戊○○與辛○○協議相關圍標事宜，辛○○同意由大榮水
    電工程行及另外一家廠商陪標，但2 家公司的押標金，皆由
    昕和公司負責，而昕和公司借牌的廠商得標後，辛○○也要
    配合準備一些相關證照及設備，談妥後我們就回到昕和公司
    ，由我以昕和公司的電腦製作1 張表格記載基維024 工程案
    昕和公司及大榮水電工程行所需分別負責的項目。『94年5
    月11日壬○○辯護人郭百祿律師提出之大榮工程數量表乙份
    』，即我前述，由我幫昕和公司及大榮工程行所製作之記載
    基維024 工程案昕和公司及大榮工程行所需分別負責項目的
    表格... 」
  94年5 月24日警詢證述（94偵1633卷(二)第50頁背面至第51頁
    ）：
    「『94年5 月11日壬○○辯護人郭百祿律師提出之大榮工程
    數量表乙份』，確實是由我所製作，這是在90年11月底12月
    初的時候，... 這資料是寅○○與辛○○於昕和公司會談前
    ，寅○○有交給我所示資料的手寫本，並要我在家裡先用電
    腦繕打後印出2 份，（我、辛○○、乙○○、戊○○在福華
    飯店吃完早餐）到了昕和公司以後，我就將所示資料2 份交
    給（業於昕和公司等候之）寅○○，寅○○再將其中1 份交
    給辛○○，雙方就所示資料內容做討論，... 上開『大榮工
    程數量表』左下角『9,850,000 』的金額，... 應該是在我
    訂定底價時所抓的試算價格之一... 寅○○、辛○○、乙○○及戊○○他們（在昕和公司）所談，除了我上面所講的陪
    標廠商問題外，『當場寅○○有提到納莉風災淹水電表檢修
    工程案電表檢修之新的零件由乙○○去購買，其他不夠的零
    件，由寅○○本身去向臺電其他各區處拿【意思是說可以不
    用花錢就拿到電表零件】，如果這樣電表零件還有不足，就
    使用舊的電表零件』，另外『寅○○也有表示，基維024 工
    程案可以直接用臺電基隆區處的校驗室各項設備【包括校驗
    臺及相關電表校修設備】』，當時辛○○、乙○○、戊○○
    ... 也都沒有表示不同意見... 」
  94年5 月24日警詢證述（94偵1633卷(二)第51頁背面至第52頁
    背面）：
    「『94年5 月11日壬○○辯護人郭百祿律師提出之K024 PRO
    JECT乙份』，確實是我於90年底、91年初『出國以前』所製
    作，第1 欄所列的『陳』就是指我，該欄位下各項，都是當
    時預定我要幫昕和公司處理的事項，其中... 『年度電表發
    包延至二月開標』只是當時的計劃，因為臺電基隆區處校驗
    室只有1 個，沒辦法同時發包2 個電表校修工程案，而事實
    上，『基維024 工程案』期間，臺電基隆區處也沒有其他電
    表校修工程案發包，因91年度校修電表發包，實際上是在91
    年4 月之後的事，... 『出國前預購零件，故庫存零件可先
    使用』這部分是預計昕和公司在我出國前，要先預購好零件
    ，如緊急時，可先使用臺電基隆區處庫存零件，... 原則上
    ，我所要負責的項目就是這些... 」
  (2)戊○○於97年2 月25日審理時之證述（本院卷(三)第248 頁至
    第249 頁、第251 頁至第252 頁）：
    寅○○、己○○、辛○○3 人，曾為本件標案一起到昕和公
    司共商圍標事宜，而達成「昕和公司主標、大榮工程行陪標
    」，及「昕和公司負責租運機器，大榮工程行僅係單純代工
    」之圍標約定。又在場與會（圍標會議）者，除了我本人（
    戊○○）以外，尚有辛○○、己○○、乙○○、寅○○等人
    （至於壬○○是否在場，我則已無印象）；當時，我們有約
    好「另外2 家（廠商）的底價要比我們高」。
  (3)辛○○之歷次證述：
  97年1 月28日審判證述（本院卷(三)第51頁至第55頁）：
    當時，臺電內部人員即被告己○○告訴我，臺電要辦理公開
    招標，即本件「基維024 工程」，昕和公司對此標案志在必
    得，惟須大榮工程行幫忙代工（即約由大榮工程行找工人負
    責實際維修，至於昕和公司則負責購買零件及承租校驗機臺
    、烤箱、超音波洗淨機等儀器），本來，還要我借3 支牌，
    但我沒有辦法，只能借到2 支（意指雙方約定：由大榮工程
    行以自己【大榮工程行】及安副工程行2 家廠商名義陪標，
    至昕和公司則以通順公司名義主標）。參與上開會議者，除
    了我本人（辛○○）以外，尚有己○○、戊○○、乙○○、
    寅○○、壬○○等5 人；又我本來不認識寅○○，是在場人
    乙○○對我介紹他是臺電已退休的副理，我才知道寅○○也
    是臺電的人。
  94年3 月18日偵訊證述（94偵字第485號卷第201 頁至第204
    頁）：
    「（問：如何認識戊○○？）在本件工程開標前90年11月底
    ，由己○○帶我及我太太（即壬○○）去他們公司（意指「
    昕和公司」）時才認識的... 他（即被告己○○）說臺電公
    司有淹水的電表要修，昕和公司已租好校驗機臺要標下本件
    工程，由我代工。... 叫我再借2 張牌來陪標，但我只有借
    到1 張安副的牌陪標，... 。...開標前己○○只有帶我去
    昕和公司1 次，當時是我、己○○、戊○○、乙○○、唐述
    稜等人一起商議，當時只有談到代工及他們已經租到校驗機
    臺，後來都是己○○代表昕和公司與我談圍標的事情... 」
  94年4 月29日偵訊證述（94偵字第1633號卷(一)第85頁）：
    「（問：本件工程『基維024 工程案』何時與昕和公司商議
    ？）招標前，己○○帶我與壬○○一起到昕和公司，與戊○○、乙○○、寅○○一同商議。當時提到由我代工，一具電
    表150 元，招標後，乙○○才叫我去找一家廠商來陪標。..
    . 」
  94年5 月25日偵訊證述（94偵字第1633號卷(二)第96頁、第97
    頁）：
    「... 90年12月間，己○○有跟我說昕和公司要找我做此工
    程，後來領標前，我與我太太壬○○有到昕和公司去，當時
    乙○○、戊○○有說要將此工程標下由我代工，要我準備基
    本的機具，領標單後，乙○○打電話叫我另外找2 家公司來
    投標，但我只同意找1 家廠商來圍標，當時商議好由昕和公
    司找來的包商得標，我和另一家就不要與他競爭，由昕和公
    司得標。... 」
  3.茲因「基維024 工程案」招標條件嚴苛（「需自備手動及自
    動校驗設備二套」、「需自備零件帶料發包」、「需自備校
    驗場地」，詳如前揭(五)所述，於茲不贅），是迄開標為止，
    投遞文件參與競標者，果如寅○○、乙○○、戊○○、江政
    憲等人預期，僅有受控於彼等之通順公司、大榮工程行、安
    副工程行等3 家廠商。詎料，91年1 月15日開標當日，通順
    公司竟因證件審查結果「不合格」（欠缺「電器承裝業執照
    登記證」），依政府採購法第五十條第一項第二款規定「應
    不予開標」（代表通順公司到場之戊○○因而率先離席），
    而僅餘大榮工程行、安副工程行進行後續「開標」程序；惟
    因大榮工程行、安副工程行之「投標價格」均超過「底價」
    ，依法即應由最低標廠商大榮工程行優先辦理減價（政府採
    購法第五十三條第一項）。在場之壬○○見狀，遂先以電話
    聯絡斯時刻於「基隆區營業處」電務課檢修股辦公室與己○○等人閒聊之辛○○轉達前揭「開標」轉折；辛○○等人遇
    此奇襲，為免計劃胎死腹中，乃即改弦易轍，並推由辛○○
    電話指示壬○○代表大榮工程行逕以低於工程發包底價（9,
    962,837 元，詳如前揭(五)所述）之9,850,000 元（即己○○
    於「大榮工程數量表」左下角填載之參考標價，詳如前揭(七)
    2.之所述）減價得標（即如本判決事實欄二(二)5.前半段之所
    載）。此則有通順公司、大榮工程行、安副工程行等3 家廠
    商之投、開標及大榮工程行減價得標等相關資料（見法務部
    調查局北部地區機動工作組相關事證卷(一)第150 頁至第156
    頁）、「大榮工程數量表」（見94偵1633卷(二)第36頁、第57
    頁、第85頁；其左下角明確載有「9,850,000 」，核與大榮
    工程行減價得標之金額相符）存卷足考，並經大榮工程行之
    辛○○、壬○○夫妻2 人、昕和公司「登記」負責人戊○○
    、臺電「基隆區營業處」電務課檢修股主辦檢修員己○○、
    電氣儀表檢修員癸○○分別以證人身分陳述明確如下：
  (1)證人辛○○之證述：
  本院97年1 月28日、97年7 月21日審判時之證述（見本院卷
    (三)第57頁、本院卷(四)第181 頁至第182 頁）：
    我與乙○○、戊○○、己○○、寅○○等人協議圍標時，「
    基維024 工程」案尚未公開招標。當初，本來協議昕和公司
    得標由我（意指大榮工程行）代工，但開標時，昕和公司借
    來的那隻牌被判定廢標，所以才臨時由我減價得標；當時我
    人在檢修股辦公室，除己○○在我旁邊，庚○○也在辦公室
    內（惟癸○○是否也在辦公室內，我已無印象），我太太（
    壬○○）則係二度來電告稱上開轉折。
  94年3 月18日檢察官偵訊時之證述（見94年度偵字第485 號
    偵查卷第201 頁至第204 頁）：
    「... 開標當天我和己○○在檢修股的辦公室，壬○○打電
    話給我，說我及安副以外的另一家廠商被廢標，第一次我減
    價仍超過底價，我太太又打電話來告知上情，此時在旁的己○○告訴我說減到10,000,000元就是了，所以我才請我太太
    出價9,850,000 元標得本工程。... 開標前己○○... 帶我
    去昕和公司... ，當時是我、己○○、戊○○、乙○○、唐
    述稜等人一起商議，... 。」
  (2)證人壬○○之證述：
    本院97年2 月25日審判時之證述（見本院卷(三)第223 頁至第
    224 頁）：
    91年1 月15日是由我代表大榮工程行到開標現場，本來說好
    我們只是陪標，但昕和公司的標（意指通順公司）被認定資
    格不符，所以剩下2 支標（意指大榮工程行、安副工程行）
    可以減價，所以我便打電話與我先生（辛○○）聯繫，經由
    我先生在電話中告知我「具體金額」，而由我（大榮工程行
    ）減價得標。
  (3)證人戊○○之證述：
    本院97年2 月25日審判時之證述（見本院卷(三)第252 頁至第
    253 頁）：
    91年1 月15日開標當天，我們（意指通順公司）被判定資格
    不符，因為大榮工程行的底價較低，所以程序上當然由大榮
    工程行與臺電直接進行減價。
  (4)證人己○○之證述：
    94年4 月18日警詢證述（見94年度偵字第1633號偵查卷(一)第
    21頁至第25頁背面）
    「因為91年1 月15日『基維024 工程案』投標當天，代表昕
    和公司的通順公司資格不符，被判定喪失參標資格，且大榮
    工程行本身及大榮工程行所找的陪標廠商安副水電行之標價
    均未進入底價，後來由大榮工程行取得優先減價權，辛○○
    當時在檢修股辦公室，辛○○的太太壬○○從開標現場打電
    話問他為何如此，辛○○就問我怎麼會這樣，我就打電話問
    昕和公司的乙○○要如何處理，乙○○表示叫大榮工程行把
    本工程案標下來，我就據實轉告辛○○，後來大榮工程行優
    減後並未進入底價，壬○○打電話問辛○○，開標現場要進
    行第三次減價，要減多少錢... 。」
  (5)證人癸○○證述：
  本院97年3 月31日審判時之證述（見本院卷(四)第12頁至第13
    頁）：
    91年1 月15日開標當天，辛○○、己○○、庚○○及我均在
    檢修股辦公室內；其間，辛○○確曾手持行動電話與他人聯
    繫，並曾當場向己○○詢問標價。
  94年5 月2 日警詢證述（見94年度偵字第1633號偵查卷(一)第
    97頁背面至第98頁）：
    「（問：辛○○表示『基維024工程案』91年1月15日開標當
    日，辛○○在檢修股辦公室與開標現場的壬○○電話聯繫討
    論投標減價金額時，己○○在旁邊很大聲的表示『只要降到
    10,000,000元以下就可以了』辛○○才據以告訴壬○○，大
    榮水電也因此而得標，其詳情為何？）確實如此，開標當日
    我也在辦公室，我記得當時標場有傳出一家資格不符廢標，
    當時己○○及辛○○聽到這個消息後，都在打行動電話...
    後來，有聽到己○○很大聲的表示『只要降到10,000,000元
    以下就可以了』... 。」
  4.得標廠商既有更異，分工計劃當須重新擬定，己○○、乙○○、戊○○、辛○○、壬○○5 人遂於91年1 月17日，再度
    齊集昕和公司召開第二次「圍標」會議。會中約由昕和公司
    提供手動及自動校驗設備二套，並與中興公司及大同公司聯
    繫電表零件採購事宜，至大榮工程行則負責場地租賃，俾大
    榮工程行得以儘速通過開工審核。上揭共識既成，亦即推由
    己○○代為製作「大榮水電工程行、昕和公司工程協議書」
    1 份，於其上明確記載昕和公司及大榮工程行共同承作「基
    維024 工程案」之分工細目（即如本判決事實欄二(二)5.後半
    段之所載）。此亦有「大榮水電工程行、昕和公司工程協議
    書」（見法務部調查局北部地區機動工作組相關事證卷(一)第
    174 頁）附卷足佐，並悉經辛○○、戊○○、己○○等人證
    述各如下述：
  (1)證人辛○○之證述：
  本院97年1 月28日審判時之證述（見本院卷(三)第58頁）：
    「大榮水電工程行、昕和公司工程協議書」確實曾經我本人
    親自簽名確認無誤。
  94年3 月18日檢察官偵訊時之證述（94年度偵字第485 號偵
    查卷第201 頁至第204 頁）：
    「... （問：得標後與昕和公司如何協議？）當時己○○有
    拿一張協議書給我簽，內容約定由昕和公司負責租用校驗機
    台、微波爐、高週波烘乾機及電表材料，我們大榮水電負責
    出工清洗、校驗、搬運... 。」
  (2)證人戊○○之證述：
    本院97年2 月25日審判時之證述（見本院卷(三)第253 頁至第
    254 頁）：
    大榮工程行減價得標以後，因分工計劃已有不同，故而由辛○○、己○○到昕和公司重新與我們協議，昕和公司及大榮
    工程行之分工細目，則均如「大榮水電工程行、昕和公司工
    程協議書」之所載（原則上，大榮工程行負責代工費用，昕
    和公司則負責零件、儀器費用）。
  (3)證人己○○之證述：
    94年5 月4 日之警詢證述及94年5 月9 日之警詢證述（見94
    年度偵字第1633號偵查卷(一)第116 頁背面、94年度偵字第16
    33號偵查卷(一)第136 頁背面至第137 頁）：
    「... ，當時我記得應該是『基維024 工程案』開標後，過
    了好幾天，寅○○有打電話通知我帶得標廠商大榮工程行辛○○到昕和公司，寅○○表示有事要和辛○○談，... 當時
    戊○○是給我看1 份草稿，但是其中有些金額及項目，有經
    過他們協調後修正，戊○○便請我用昕和公司的電腦叫出檔
    案，『由我修正後』列印出來交給戊○○，... 」
    「... 91年1 月17日大榮水電工程行、昕和公司工程協議書
    ，由我依雙方意思修正後，確實是當場列印並即由戊○○、
    辛○○當場簽名。」
  5.協議既成，大榮工程行乃即報請臺電通過開工審核並指派電
    務課檢修股電氣儀表檢修員癸○○擔任工程「監工」，工程
    期限則自91年1 月25日起，至91年3 月25日止。有臺電「基
    隆區營業處」電務課檢修股主辦檢修員己○○於91年1 月24
    日簽辦之「基維024 號納莉颱風電表修復工程審查報告（即
    『開工審查報告』）」（見法務部調查局北部地區機動工作
    組臺電案卷第39頁）、臺灣電力公司91年1 月22日工程開工
    報工書（指派癸○○擔任工程「監工」，見法務部調查局北
    部地區機動工作組相關事證卷(一)第51頁）在卷足考。而寅○○、乙○○、戊○○、江政憲、庚○○、己○○、癸○○、
    辛○○、壬○○等人，自大榮工程行報准於91年1 月25日開
    工時起，遂亦本於彼等謀議內容，推由江政憲（副理）授意
    庚○○（股長）陸續指示癸○○（電氣儀表檢修員兼「基維
    024 工程案」監工），違背「契約規範」（招標條件）而提
    供「基隆區營業處」之校驗室場地、自動校驗機臺及其電表
    零件予大榮工程行，使大榮工程行得以派駐不知情之施工人
    員丑○○、卯○○，藉由臺電「基隆區營業處」之校驗室場
    地、自動校驗機臺及電表零件以循序拆洗、校修系爭淹水電
    表，俾監工癸○○得以循序辦理分批驗收（即如本判決事實
    欄二(二)6.之所載）。徵諸下列事證即明：
  (1)己○○（主辦檢修員）之證述：
  本院97年3 月17日審判時之證述（見本院卷(三)第300 頁、第
    302 頁）
    我於96年7 月2 日行準備程序時，陳稱：工程進行期間，大
    榮工程行曾因電表零件之數量不足，而向臺電基隆區營業處
    商借零件使用，為此，我亦曾受庚○○指示，開車前往臺電
    「北北區營業處」洽借電表零件等情節，均與事實相符。
  94年4 月18日警詢證述（見94年度偵字第1633號偵查卷(一)第
    23頁正、反面）：
    「『基維024 工程案』施作期間，大榮工程行確實有使用基
    隆區處之校驗機臺（編號：TPTC-9）施工，這是明顯違反規
    定的，... 」「『基維024 工程案』施作期間，大榮工程行
    確實有使用基隆區處的庫存電表零件，這也是違反規定的..
    . ；我之所以瞭解上開情形，是因為乙○○有來找庚○○，
    表示無法取得零件，且基隆區處的庫存零件也用完了，乙○○就要庚○○向北北區處借零件，庚○○就要我去北北區處
    找零件（庚○○叫我以基隆區處名義到臺電北北區營業處，
    向該區處借用約100 多組的電表零件），載回（借回）的零
    件及借據我都交給癸○○處理。」
  94年5 月24日警詢證述（見94年度偵字第1633號偵查卷(二)第
    54頁背面至第55頁）：
    「... 昕和公司購買電表零件的情形，確實無法如期開工，
    就算開工也沒有辦法完成本工程案，所以乙○○就去找股長
    庚○○談，辛○○也依照原先安排，找癸○○談，他們談的
    結果，就是先使用臺電基隆區處的電表零件，... 。... 開
    工之初，乙○○有打電話問我，因為當時並沒有任何電表零
    件到貨，乙○○問我如果要跟臺電基隆區處借電表零件的話
    ，要跟誰講比較有用，我告訴他要跟股長庚○○講比較有用
    ，因為他才有權力借，所以一開工的時候，臺電基隆區處就
    有借大榮水電檢修電表所需的零件，雖然我當時有告訴庚○○及癸○○，要求大榮工程行寫借據，但實際上癸○○並沒
    有要求大榮工程行就借用臺電基隆區處電表零件乙事寫借據
    ，因為每個月電表零件月報表是我在做的，本工程案又是帶
    料發包，臺電基隆區處電表零件不可能用到（意指91年1 月
    的電表零件月報表所載電表零件庫存數量，應與90年12月的
    電表零件月報表所載之電表零件庫存數量相符），但實際上
    大榮工程行在基維024 工程案中，用了不少臺電基隆區處的
    電表零件，這樣91年1 月的電表零件月報表，較之90年12月
    的電表零件月報表而言，電表零件庫存數量會差很多（因為
    被大榮工程行用掉），這樣我91年1 月的電表零件月報表根
    本沒有辦法製作，我據以向庚○○回報，要有借據才能平衡
    電表零件庫存數量，但是庚○○表示不會有問題，並叫我將
    電表零件月報表交給癸○○製作... 。」
  94年5 月30日警詢證述（見94年度偵字第1633號偵查卷(二)第
    115 頁背面）：
    「... 發包規範有規定要廠商自備校驗機臺及相關設備，現
    在如果要用基隆區處的校驗室所有設備，變成要外借給廠商
    ，不是檢修股校驗室保管人癸○○或股長庚○○同意即可，
    必須經過副理或經理同意才可以，寅○○表示這部分由他來
    跟基隆區處副理及經理溝通，後來... ，乙○○也表示他會
    就這部分跟基隆區處的副理及經理溝通，而事實上基維024
    工程案開工時確實是使用基隆區處校驗室的所有設備，而江
    政憲於基維024 工程期間，也曾經到校驗室察看過施工情形
    ，所以江政憲知道基維024 工程案使用的是基隆區處校驗室
    的所有設備，江政憲對本案相關事宜，絕對知情。」
  (2)癸○○（電氣儀表檢修員兼本案監工）亦曾以證人身分陳述
    如下：
  本院97年3 月31日審判時之證述（見本院卷(四)第15頁至第16
    頁）：
    本件工程進行期間，庚○○曾經指示我「讓大榮工程行使用
    臺電基隆區營業處之場地及其校驗機臺」；其間，大榮工程
    行亦曾因電表零件數量不足，而向我們區處商借以暫為權充
    ，為此，我亦曾與己○○2 人連袂前往其他區處調借零件，
    俾出借予大榮工程行用以檢修系爭淹水電表。此外，上開出
    借予大榮工程行使用的電表零件，均係由我本人親手交付予
    大榮工程行派駐在臺電基隆區營業處校修系爭淹水電表之不
    知情工人丑○○無誤。
  94年4 月18日警詢證述（見94年度偵字第1633號偵查卷(一)第
    10頁背面至第11頁背面）：
    「『基維024 工程案』開工沒多久（大約91年2 月間），股
    長庚○○告訴我因為『基維024 工程案』工期很短，而且又
    碰到過年，要我讓大榮工程行的工程人員進基隆區處六樓的
    電表校修室，使用基隆區處編號TPTC-9校驗機台從事『基維
    024 工程案』的電表校修... 庚○○是基隆區處校驗機臺的
    保管人... 大榮工程行辛○○有向他（庚○○）表示，供應
    商休年假，零件無法正常供給，請我們先將庫房中存放的零
    件，因為我負責保管零件，所以我在要求大榮工程行開立借
    據後，即依股長庚○○指示，當面將零件點交給丑○○，他
    就拿去使用了。大榮工程行第一次返還的零件，是己○○載
    回來交給我的，我發現都是舊的零件，便向大榮工程行辛○○反應，請他返還新的零件，辛○○便到檢修股辦公室找己○○理論，兩人並因此吵架翻臉... （問：前述辛○○與己○○為何會因歸還零件之事而爭吵？）辛○○告訴我，開標
    後己○○曾向辛○○拍胸脯保證，電表零件及校驗機臺己○○都會負責處理，大榮工程行只要坐收其成就好了，所以當
    己○○載舊零件返還被我拒收後，他們才會就此事發生爭吵
    ，之後，所有的工程交辦單，己○○就都不蓋章了。... 大
    榮工程行所借用及歸還電表零件的情形主要分三種情形，第
    一個是直接由基隆區處借出約四百組圓盤及上下軸承，而大
    榮工程行也有歸還，此部分即前述己○○載回返還的零件，
    第二個是透過基隆區處向北北區檢修股調借（數量不清），
    並有歸還，第三部分，則是大榮工程行向基隆區處調借一、
    二千組電表零件，... ，大榮工程行如果有返還零件，都是
    我於前述我製作的借出零件統計表上面打勾註記，並沒有其
    他的簽收領據，印象中，借出零件統計表我最後是交給股長
    庚○○。... 」
  94年5 月2 日警詢證述（見94年度偵字第1633號偵查卷(一)第
    97頁背面）：
    「... 我在五股廠房勘查『基維024 工程案』大榮工程行設
    備，我回來時發現大榮工程行在基隆區處早就開始施工，我
    曾向庚○○提出質疑，大榮工程行怎麼可以違約，庚○○說
    大榮工程行表示要趕工，所以借給他們基隆區處校驗機臺用
    ，當時我就提出94年1 月間大榮工程行所使用臺電基隆區處
    校驗臺檢修電表的記錄，我不蓋章，因為依規定，正式勘查
    還沒有完成，廠商不能施工，大榮工程行不但未依規定提早
    施工，且是在臺電基隆區處裡面施工，明顯違約，但庚○○
    說一切他會負責... （問：『基維024 工程案』開工時就是
    使用臺電基隆區處之校驗台、烤箱、超音波洗淨機及電表零
    件等，顯見臺電基隆區處係違約圖利廠商，何以如此？）這
    些違約行為都是庚○○同意的，且電表校修室及電表零件庫
    房，庚○○也有鑰匙... 」
  94年6 月1 日警詢證述（見94年度偵字第1633號偵查卷(二)第
    287 頁）：
    「『基維024 工程案』91年1 月25日開工前，大榮工程行在
    91年1 月22日就已進駐基隆區處六樓的電表校驗室，開始清
    洗、檢修電表，當時『一開始就是使用基隆區處的零件及設
    備』... 至於到底是何人決定將基隆區處的電表零件及校驗
    室設備借給大榮工程行使用，就我所知是庚○○決定的，但
    一定要經過經理或副理（江政憲）同意才可以，但這應該是
    乙○○有跟庚○○說過，因為在91年1 月23日之前，乙○○
    就來過基隆區處二次，第一次乙○○就有找庚○○、己○○
    等人去吃中飯... 第二次是91年1 月23日當天上午11點多，
    當場庚○○就有介紹乙○○給我認識。... 」
  (3)大榮工程行之辛○○、壬○○2 人於本案審理期間，更曾以
    證人身分表示：昕和公司雖曾依照上開「大榮水電工程行、
    昕和公司工程協議書」所載分工細節，提供電表零件俾大榮
    工程行得以進行電表校修，然因其供料（電表零件）顯然不
    足，故而大榮工程行於開工之初，即迭有向臺電基隆區營業
    處調借零件以權充使用之情事；此外，本件工程進行期間，
    大榮工程行委由監工癸○○所代為僱請之校修工人（如：丑
    ○○、卯○○等人），確實是在臺電基隆區營業處的場區工
    作（即使用臺電基隆區營業處之場地及其校驗機臺）無誤（
    辛○○部分，見本院卷(三)第62頁、第63頁、第75頁；壬○○
    部分，見本院卷(三)第97頁）。其中，大榮工程行之辛○○更
    曾於警詢中明確聲稱：「... 大榮工程行在『基維024 工程
    案』開工時，就已經在使用基隆區處編號TPTC-9的電表校驗
    機臺，同時臺電基隆區處也有提供乾燥機、超音波洗淨機等
    器具供大榮工程行施工用，我記得當時是己○○在辦公室主
    動跟我說可以用基隆區處的校驗臺等器具，同時在場的還有
    庚○○，庚○○當場也有同意（問：大榮工程行於『基維02
    4 工程案』開工時，電表維修之零件就是由基隆區處提供的
    ？）確實如此，剛開工時，己○○有主動告訴我，基隆區處
    會提供本工程案所需的電表零件，當時庚○○及癸○○也有
    在場，因為電表零件是癸○○負責保管的... 」（見94年度
    偵字第1633號偵查卷卷(一)第73頁背面至第74頁）「... （問
    ：本件工程中使用臺電基隆區處何工具？）校驗機臺、乾燥
    機（烘乾機）、超音波洗淨機。（問：自何時開始使用他們
    的設備？）自開工第一天開始就使用他們的設備。... （問
    ：臺電基隆區處的設備是向何人借的？）開工的第一天，在
    六樓檢修股辦公室內，己○○經庚○○同意後讓我們使用的
    。是己○○叫我們進去做的，他怕我們無法如期完工，本來
    依照我們與昕和公司的協議，應該是在五股做。（問：你們
    使用臺電基隆區處的設備有無支付租金或其他代價？）都沒
    有。（問：本件工程期間零件的來源為何？）開工時因昕和
    公司來不及向中興及大同買零件，所以己○○才跟庚○○商
    議借用基隆區處新的零件，... 」等語（見94年度偵字第16
    33號偵查卷(一)第85頁至第86頁）。
  (4)實則，大榮工程行自報准開工（91年1 月25日）以前之91年
    1 月24日起，即屢以臺電「基隆區營業處」之校驗室場地暨
    其自動校驗機臺、超音波洗淨機、烘乾機等機器設備，充做
    大榮工程行本次承包「基維024 工程」檢修系爭淹水電表之
    「場地」、「設備（儀器）」，而長期違反合約規範（招標
    條件），乃未經臺電相關人員（包括監工癸○○、主辦己○○、股長庚○○、副理江政憲）出面制止等事實，非特業據
    己○○、癸○○、辛○○、壬○○證述歷歷（即如前揭(1)(2)
    (3)之所述），更迭經在場施工之不知情工人丑○○、卯○○
    以證人身分敘述明確（丑○○部分，見94年度偵字第485 號
    偵查卷第1 頁至第3 頁、第145 頁至第146 頁、第265 頁至
    第267 頁、94年度偵字第1633號偵查卷(一)第55頁之1 至第56
    頁背面、第67頁至第68頁、本院卷(四)第99頁、第100 頁、第
    102 頁至第103 頁；卯○○部分，見法務部調查局北部地區
    機動工作組相關事證卷(二)第15頁至第17頁背面、本院卷(四)第
    108 頁、第109 頁）。
  (5)至大榮工程行之辛○○、壬○○及昕和公司之戊○○、乙○○等人，為圖免己責，固均曾辯稱略以：為履行「大榮水電
    工程行、昕和公司工程協議書」所載分工細節，昕和公司確
    曾承租「五股場區」暨向華城電機股份有限公司（以下簡稱
    「華城公司」）承租「華城2 號（華城-2）」、「華城3 號
    （華城-3）」校驗機臺2 部，同時委由浩威自動化股份有限
    公司（以下簡稱「浩威公司」）將上開機臺搬遷至「五股場
    區」，俾大榮工程行得以「自備校驗場地」、「自備校驗機
    臺」而完成系爭淹水電表之檢修校驗云云。而辛○○、壬○○戊○○、乙○○等人所指之「機臺承租」暨「移機至五股
    場區」云云，亦經證人劉明烽、吳翠玉證述明確（劉明烽部
    分，見94年度偵字第485 號偵查卷第94頁至第96頁、第290
    頁至第292 頁、第299 頁；吳翠玉部分，見94年度偵字第48
    5 號偵查卷第70頁至第75頁、第289 頁至第299 頁），且有
    「華城2 號」、「華城3 號」校驗機臺之浩威公司估價單、
    昕和公司採購單、電表測試設備租賃契約、移機委託書、移
    機點交清單、單三電度表試驗紀錄、發票等件（94年度偵字
    第485 號偵查卷第77頁至第93頁）附卷足考。然查：
  法務部調查局北部地區機動工作組查緝人員曾於94年1 月26
    日，會同華城公司管理師即證人陳錫芳，共同勘查「華城2
    號（華城-2）」、「華城3 號（華城-3）」校驗機臺2 部之
    內部電磁紀錄，乃其結果，上開工程進行期間（自91年1 月
    25日起，至91年3 月25日止），「華城2 號」、「華城3 號
    」之機臺內部，俱無「系爭淹水電表」曾以之校修（校驗）
    之相關電磁紀錄（即核無系爭淹水電表曾以「華城2 號」、
    「華城3 號」機臺校修暨列印「校驗紀錄」而同時以電磁紀
    錄形態「儲存」而保留於機臺內部之「電表序號」）。此首
    有法務部調查局北部地區機動工作組查緝人員會同證人陳錫
    芳勘查而列印之上開機臺電磁紀錄1 份（見法務部調查局臺
    北市調查處筆錄卷第90頁至第116 頁）在卷可憑。反觀法務
    部調查局北部地區機動工作組查緝人員調驗臺電基隆區營業
    處「TPTC-9」校驗機臺內部電磁紀錄之結果，「曾以『TPTC
    -9』機臺校修暨列印『校驗紀錄』而同時以電磁紀錄形態儲
    存、保留於『TPTC-9』機臺內部之『電表序號』，則悉與大
    榮工程行以『基維024 工程』案為名而送請大電力中心檢測
    之『電表序號』相符」（見法務部調查局臺北市調查處筆錄
    卷第120 頁至第359 頁背面）。據此以觀，若謂辛○○、壬○○、戊○○、乙○○等人所稱「華城2 號」、「華城3 號
    」，乃至「五股場區」之租借目的，確係在供系爭淹水電表
    之檢修無誤云云非虛，則於上開工程進行期間（自91年1 月
    25日起，至91年3 月25日止），僅止臺電「基隆區營業處」
    之「TPTC-9」校驗機臺查有相關電表校修之電磁紀錄，而「
    五股場區」之「華城2 號」、「華城3 號」校驗機臺，則俱
    無類此電磁紀錄之異常結果，核已令人匪思！
  實則，證人陳錫芳即華城公司管理師業就「華城2 號」、「
    華城3 號」之使用情況，及「各該電表完成校修而列印其『
    校驗紀錄』時，該『電表序號』亦必同時以電磁紀錄形態『
    儲存』於機臺內部」乙節，到庭證稱：「華城公司的關係企
    業華城蘭吉爾公司在84年到89年間有生產電表，因而備有校
    驗機臺3 部供新電表出廠之校驗使用，後來，因為華城蘭吉
    爾公司停止生產電表，華城公司遂於89年間，逕向華城蘭吉
    爾公司買下上開校驗機臺3 部，以留待日後自行生產電表校
    驗使用。而華城公司雖於93年10月間，重新整理上開校驗機
    臺，然因目前尚未取得臺電許可（即未許得生產電表之許可
    ），因此校驗機臺刻仍處於閒置狀態。就我所知，廠商將電
    表送交臺電公司時，必須同時備妥『校驗機臺列印出來的校
    驗紀錄』，以便臺電人員抽驗確認校驗結果是否正確無誤（
    亦即，廠商將電表送交臺電公司以前，臺電會先派員到場抽
    選電表送【掛】上校驗機臺，俾由校驗機臺列印校驗紀錄，
    再以之與廠商備妥的校驗紀錄互相核對，俾確認二者所載內
    容是否相符，倘其內容相符，即表示廠商所備妥的校驗紀錄
    正確無誤）；又電表送交臺電公司驗收時，既然必須同時備
    妥『校驗紀錄』，則校驗機臺內，亦必曾因列印『校驗紀錄
    』而同時保留有『相關電表序號』之電磁紀錄。另外，華城
    公司雖曾出租校驗機臺2 部即『華成2 號』、『華城3 號』
    予昕和公司使用，然因華城公司當初（89年）是以廢鐵名義
    及價格購入上開機臺，本次出租以前，上開機臺復已閒置長
    達2 年期間，尤以其內部零件亦概未由華城公司於出租以前
    事先更換（校驗機臺內部本來就有很多精密的電子零件，如
    果要使用，一定要更換信號產生模組等零件），是昕和公司
    當初向華城公司所租用的『華城2 號』、『華城3 號』，就
    客觀而言，應該是不堪使用的（觀諸華城公司後來於93年10
    月間，重新更換上開機臺內部零件俾重新整理而使之堪用，
    那一次，光是一部校驗機臺，大概就花了公司1,000,000 元
    等情節即明）；事實上，北機組人員邀同我於94年1 月26日
    ，在中壢廠內，會勘上開機臺的結果，『華成2 號』、『華
    城3 號』的內部電磁紀錄固然查有89年以前，我們生產電表
    送校驗機臺列印『校驗紀錄』而應同時以電磁紀錄形態儲存
    、保留在機臺內部的『電表序號』，同時也查有華城公司於
    93年10月間，重新更換其內部零件俾重新整理而使之堪用時
    ，測試電表送校驗機臺列印『校驗紀錄』而應同時以電磁紀
    錄形態保留在機臺內的『電表序號』，惟於上開二個時點之
    間（即自89年間起，至93年10月間止），『華成2 號』、『
    華城3 號』的內部電磁紀錄則是空白的，而查無任何電表送
    校驗機臺列印『校驗紀錄』而應同時以電磁紀錄形態儲存、
    保留在機臺內部的『電表序號』」等語明確（見94年度偵字
    第485 號偵查卷第137 頁至第139 頁、第271 頁至第273 頁
    ）。據此勾稽證人丑○○、卯○○所證如前揭(4)所指各節，
    暨如前揭所述，於上開工程進行期間（自91年1 月25日起
    ，至91年3 月25日止），僅止臺電「基隆區營業處」之「TP
    TC-9」校驗機臺查有相關電表校修之電磁紀錄，而「五股場
    區」之「華城2 號」、「華城3 號」校驗機臺，則俱無類此
    電磁紀錄之異常結果，非特堪認：大榮工程行本次承包而以
    「基維024 工程」案為名，送請大電力中心檢測驗收之電表
    ，均係使用臺電「基隆區營業處」校驗室場地暨其「TPTC-9
    」校驗機臺乙節無誤；且尤足反徵辛○○、壬○○、戊○○
    、乙○○等人，因本件工程而「承租校驗機臺」及「承租五
    股場區」之目的，不過係為藉此書面資料以達彼等掩人耳目
    之目的而已！
  (6)至昕和公司之戊○○、乙○○等人，雖為圖免己責而又一致
    辯稱：本件工程進行期間，昕和公司均有按諸協議內容，依
    照大榮工程行之口頭、書面要求，提供數量充足之電表零件
    以供檢修，是伊等就大榮工程行何以違約使用臺電零件乙事
    ，當係一無所悉云云。然查：
  臺灣基隆地方法院檢察署檢察官為究明昕和公司因「基維02
    4 工程」案之購料（電表零件）情形，前曾分別函囑中興公
    司、大同公司查覆其相關承購紀錄，乃其結果，昕和公司因
    「基維024 工程」案而向大同股份有限公司購料（電表零件
    ）之時間、金額各為：(甲)91年2 月4 日：175,875 元；(乙)91
    年3 月5 日；67,200元；(丙)91年4 月11日；161,280 元。昕
    和公司因「基維024 工程」案而向中興公司購料（電表零件
    ）之時間、金額則為：91年3 月1 日：68,250元。此固有大
    同股份有限公司函文暨電表零件承購紀錄單、發票影本及中
    興電工機械股份有限公司發票影本等件附卷足考（見94年度
    偵字第485 號偵查卷第172 頁至第177 頁；法務部調查局北
    部地區機動工作組相關事證卷(一)第142 頁至第144 頁），並
    經昕和公司斯時之登記負責人戊○○以證人身分當庭確認無
    誤（見本院卷(三)第255 頁）。惟查，昕和公司與大榮工程行
    既係協議「圍標」，則昕和公司事前必就自己分工細目之各
    項成本有所估算（以便確認自己確實「有利可圖」及其可能
    之利潤範圍），乃細繹昕和公司於「圍標」時所估算之零件
    費用，非特高達3,798,000 元（見本院卷(三)第255 頁至第25
    6 頁，及法務部調查局北部地區機動工作組相關事證卷(一)第
    185 頁），而遠逾「基維024 工程」案之上開購料實際支出
    472,605 元（計算式：175,875 元＋67,200元＋161,280 元
    ＋68,250元＝472,605 元），即就上開購料情節以觀，核亦
    顯見昕和公司於系爭工程業已報請完工驗收以後之91年4 月
    11日，猶有續向大同公司購料161,280 元之相關紀錄。則就
    令顢頇至愚之人，實已難免疑其購料實況！遑論昕和公司既
    與大榮工程行協議「圍標」，足見彼等必係有所「共同圖謀
    」，是倘非昕和公司購料遇有阻滯，衡情，戊○○、乙○○
    等人絕無僅因所稱之「大榮工程行沒有主動要求」云云（見
    本院卷(三)第255 頁、第256 頁），即放任此吊詭情節而不加
    聞問！是戊○○、乙○○等人，藉詞「大榮工程行沒有主動
    要求」云云，推託諉稱「昕和公司均有按諸協議內容，依照
    大榮工程行之口頭、書面要求，提供數量充足之電表零件以
    供檢修，是伊等就大榮工程行何以違約使用臺電零件乙事，
    當係一無所悉」云云之洵無足取，首已昭然。
  實則，昕和公司之戊○○、乙○○等人，就大榮工程行迭因
    其供料不足（不及）而累次使用臺電基隆區營業處電表零件
    之事實，顯亦有所認識、圖謀，徵諸辛○○因昕和公司供料
    不及而側錄自己與昕和公司戊○○等人如下所述之對話內容
    即明（見法務部調查局北部地區機動工作組相關事證卷(一)第
    29頁至第32頁）：
    辛○○：現在那個料（電表零件）怎麼都不來？
    戊○○：現在大同公司自己也要交一批貨給臺電，所以先給
            我們500 個。
    辛○○：什麼時候給？
    戊○○：差不多下個禮拜。
    辛○○：那下個禮拜，就沒辦法動工啦！
    戊○○：大同的轉盤而已，計量器還好...
    辛○○：不是，這個材料的問題，當時剛打契約的時候（稽
            其語意，辛○○應係意指「大榮工程行減價得標後
            ，大榮工程行與昕和公司重新議定分工內容而於91
            年1 月17日，經由己○○見證所簽訂之『大榮水電
            工程行、昕和公司工程協議書』），你們就要訂了
            工程行、昕和公司工程協議書』），你們就要訂了
            ，你們一直沒有訂，要施工也沒辦法。
    戊○○：這兩天就做中興啊，大同就...
    另一男：不、不、不
    辛○○：中興就數量少啊，中興又全壞的，你料又都沒來，
            料沒有來問題很大。現在又一直去跟公司借（稽其
            語意，辛○○應係意指向臺電「基隆區營業處」商
            借電表零件乙事），「主辦」（即被告己○○）都
            叫我去跟公司借，借到現在公司也沒料可借了。
    戊○○：這樣找「陳哥」（稽其語意，戊○○應係意指被告
            己○○）來商量一下。
    另一男：好，這樣好了，先跟大同拿500 個圓盤...
    辛○○：可是這個動作是早就要做的，都沒做，到現在，過
            年前你們也跟我說過年後會來，過年後，現在都開
            工了，這2、3天工人都在等，這光工錢浪費在這，
            你們從開工就沒料來，都用借的，現在工錢就已經
            耽誤很多了，不是一個機臺來就可以生產，你要想
            ，我拆一堆這麼大堆，這麼多都拆在這，你材料沒
            來我都沒辦法動。
    另一男：已經借了多少？基隆區處720 個？
    辛○○：不止，後來又拿了4 箱，16箱，中興就4 箱（稽其
            語意，辛○○應係意指光是修理中興電工機械股份
            有限公司生產製造的淹水電表，就已經用掉了「臺
            電基隆區營業處」的4 箱庫存零件）。
    另一男：中興另外算，大同的720 個。
    辛○○：最起碼還要3,000 個。
    另一男：中興有借嗎？
    辛○○：中興有，4 箱。
    戊○○：圓盤？
    另一男：都是圓盤？
    辛○○：圓盤跟上下承軸同一組的。
    另一男：對啦，上下承軸同一組，過年前嘛！
    辛○○：對，過年前拿4 箱。
    另一男：中興借多少？
    辛○○：4 箱。
    另一男：4 箱有200 支？
            那現在問題出在這邊，大同已經先借720 （稽其語
            意，該名昕和男姓人員【乙○○或寅○○】應係意
            指光是修理大同股份有限公司生產製造的淹水電表
            ，就已經用掉了「臺電基隆區營業處」的720 支庫
            存零件），缺貨3,000 ，那你的意思是將來合計起
            來是3,020 ，但我們要確定這3,000 個（零件）大
            同公司何時可以到貨給我們，我們再來跟區處借，
            先頂一下。
    戊○○：比如說，大同公司說他要3 月底才能做完，我們就
            預估4 月初還人家，因為3 月底他一定要把大同消
            掉嘛！他現在也可以陸續做，反正源頭我們已經先
            跟他訂了嘛！他4 月15日以前可以還得完。
            ...........
  據此勾稽，非特昕和公司之戊○○、乙○○等人辯稱「伊等
    就大榮工程行何以違約使用臺電零件乙事，一無所悉」云云
    之洵無足取，且尤足反徵昕和公司戊○○、乙○○之飾詞情
    虛！
  (八)茲以大榮工程行甫藉由臺電「基隆區營業處」之校驗室場地
    、自動校驗機臺及電表零件而完成2,000 具淹水電表（均為
    「1∮3單相三線電表」）之拆洗、校修並由監工癸○○於91
    年2 月4 日辦理第1 批電表完工驗收，系爭工程旋因「淹水
    電表回收具數不足」及「昕和公司供料（電表零件）不及」
    致陷窘境；江政憲、庚○○、己○○、癸○○、寅○○、乙○○、戊○○、江政憲、辛○○、壬○○等人為免彼等「竣
    工取款」之目的功虧一匱，遂再輾轉經由江政憲邀同「基隆
    區營業處」總務課材料股股長甲○○、材料股倉庫管理員丙○○參與其中，俾逕以臺電「基隆區營業處」總務課材料股
    保管之「91年度過期換表」3,762 具（斯時，因臺電「基隆
    區營業處」尚未開始辦理「91年度過期換表」之招標作業，
    故上揭過期換表暫由材料股儲放保管），混充「基維024 工
    程案」之拆洗、校修客體（即以「91年度過期換表」混充系
    爭淹水電表），經先、後送交大榮工程行派駐臺電「基隆區
    營業處」之不知情施工人員丑○○、卯○○拆洗、校修後，
    再分批混入已拆洗、校修完畢之部分系爭淹水電表，由監工
    癸○○於91年2 月19日、91年3 月1 日，依序辦理第2 批、
    第3 批電表驗收（即如本判決事實欄二(二)7.之所載）；暨逕
    以臺電「基隆區營業處」總務課材料股保管、業已於90年度
    發包檢修完畢而待送大電力中心檢測之「90年度過期換表」
    3,020 具，混充「基維024 工程案」之拆洗、校修客體（即
    以業經發包檢修完畢之「90年度過期換表」混充系爭淹水電
    表），再分批混入已拆洗、校修完畢之部分系爭淹水電表，
    由監工癸○○於91年3 月11日、91年3 月21日，依序辦理第
    4 批、第5 批電表驗收（即如本判決事實欄二(二)8.之所載）
    。此亦有下列事證在卷足考：
  1.大榮工程行曾藉「基維024 工程」案為名，將所稱之檢修客
    體，先、後送交監工癸○○於91年2 月4 日、91年2 月19日
    、91年3 月1 日、91年3 月11日、91年3 月21日，分批（5
    批）辦理完工驗收，再送請大電力中心施以檢測而報請完工
    。此首有臺灣電力公司基隆區營業處基維024 號納莉颱風電
    表修復工程第1 批、第2 批、第3 批、第4 批、第5 批交辦
    及核算單暨修復工程驗收報告在卷可考（見法務部調查局北
    部地區機動工作組相關事證卷(一)第60頁背面至第65頁；94年
    度偵字第1633號偵查卷(二)第152 頁至第156 頁），並經被告
    癸○○於警詢暨偵查中迭以證人身分陳稱：「（問：本件工
    程如何驗收？）是分批驗收，大榮將電表及校驗機臺的校驗
    記錄交給我，由我核對校驗記錄的結果是否沒有問題，之後
    再分批的驗收報告中蓋章，經股長庚○○及主辦己○○用印
    後，將電表送材料股轉送大電力，校驗記錄則留在檢修股歸
    檔。... 」（見94年度偵字第485 號偵查卷第312 頁）「（
    問：『基維024 工程案』負責業務為何？）我負責擔任電表
    校修工程的檢修員，該案發包後，承包商大榮工程行會先至
    基隆區處水湳洞倉庫領取淹水電表，負責管理的材料股人員
    會登記領取批數及數量，大榮工程行將所領取的電表載到他
    們的五股工地後，會先將可否檢修及電表依損壞的零件分類
    ，我則負責抽樣檢查廠商分類是否確實，之後廠商將檢修電
    表掛上校驗臺做電腦校驗時，我則依校驗後所列報表上的電
    表表號及檢驗結果進行核對，... 」（見94年度偵字第1633
    號偵查卷(一)第9 頁）等語明確，且為彼等被告一致所不否認
    。其次，法務部調查局北部地區機動工作組查緝人員調驗臺
    電基隆區營業處「TPTC-9」校驗機臺內部電磁紀錄之結果，
    非特「曾以『TPTC-9』機臺校修暨列印『校驗紀錄』而同時
    以電磁紀錄形態儲存、保留於『TPTC-9』機臺內部之『電表
    序號』，悉與大榮工程行以『基維024 工程』案為名而送請
    大電力中心檢測之『電表序號』相符」（參見前揭(七)5.(5)
    之所述），即「經大榮工程行先、後以『基維024 工程』案
    為名，送交監工癸○○辦理完工驗收再送請大電力中心檢測
    之『基維024 工程』案檢修客體，其中3,762 具『電表序號
    』，竟亦悉與臺電基隆區營業處遲至91年4 月間始辦理招標
    之『91年度過期換表』之『序號』相符；至其餘3,020 具『
    電表序號』，則亦悉與『業已於90年度發包檢修完畢而待送
    大電力試驗中心檢測之90年度過期換表』之『序號』相符」
    ，細繹法務部調查局臺北市調查處筆錄卷第120 頁至第359
    頁背面所示電表比對表之內容即明。以此對照大榮工程行報
    請最終完工驗收（總驗收）而據以請領工程款之電表具數（
    15,403具，此部分詳如後開(九)之所述，於茲不贅），則被告
    癸○○明知系爭淹水電表經大榮工程行實際檢修完成而送交
    大電力試驗中心檢測之具數，僅止8,621 具（計算式：15,4
    03具－3,762 具－3,020 具＝8,621 具），猶未盡其「監工
    」職責准予報請完工驗收等情節，已屬灼然而無可疑。
  2.茲被告己○○、辛○○、壬○○、甲○○、乙○○、戊○○
    於本院審理時，雖均就上開混充情節推稱「與彼無關」或「
    一無所悉」云云。然查：
  (1)大榮工程行以『基維024 工程』案為名，經由監工癸○○辦
    理完工驗收而送請大電力中心檢測之『90年度過期換表』3,
    020 具及『91年度過期換表』3,762 具，實係臺電基隆區營
    業處材料股提供而來；材料股股長甲○○及倉庫管理員丙○○就此當亦知之甚詳，且與彼等互有犯意聯絡等情節，除經
    己○○以證人身分於本院審理時結證在卷（見本院卷(三)第30
    6 頁、第309 頁、第310 頁），並迭經己○○以證人身分於
    警詢中敘稱：「... 所謂『以一具無法檢修的淹水電表換一
    具準備過期報廢的電表』，其實這些更換的電表，是材料股
    準備用於下一年度過期換表檢修使用的電表，先行取出約2,
    000 具（經核對上揭電表比對表之結果，此部分所涉電表具
    數實為3,762 具），拿來充當淹水電表的檢修具數，一方面
    也可以減少電表零件的支出，當時我是聽到癸○○跟庚○○
    說『基維024 工程案要檢修淹水電表的零件數量不夠，且檢
    修的電表數量也不夠，癸○○建議將91年度過期換表已經拆
    回準備檢修的電表，可以拿出來充當淹水電表檢修』，庚○○就要癸○○去跟倉庫管理人（丙○○）協調，... ；因為
    91年度過期換表的檢修，也是由材料股發給檢修股檢修，所
    以只要材料股股長甲○○及檢修股股長庚○○同意即可...
    ，工程末期，經江政憲同意以90年度過期換表檢修完畢的電
    表拿來充數4,000 多具（經核對上揭電表比對表之結果，此
    部分所涉電表具數實為3,020 具），也是以同樣材料股發給
    檢修股送修通知單的方式處理，因為有送修單的電表數目，
    所以檢修股必須在紀錄上將這些數量的電表報廢，這樣數目
    才能吻合，而實際上，報廢的電表，則是以原先無法檢修的
    淹水電表充數。... 」「91年度過期換表待檢修的電表2,00
    0 多具（經核對上揭電表比對表之結果，此部分所涉電表具
    數實為3,762 具），只要檢修股股長（庚○○）及材料股股
    長（甲○○）同意，經由材料股倉庫管理員丙○○直接交給
    癸○○就可以了，至於90年度過期換表檢修完畢的電表4,00
    0 多具（經核對上揭電表比對表之結果，此部分所涉電表具
    數實為3,020 具），因為數量較多，且拿已檢修完畢待送驗
    的過期換表來充當淹水電表，必須經過江政憲同意，這是我
    親耳聽到庚○○跟江政憲報告後，回來辦公室告訴癸○○說
    ，江政憲已經同意拿些電表充當淹水電表檢修，可能要再弄
    個3、4,000具電表來充當基維024 工程案的檢修具數，以期
    整體淹水電表檢修能夠達到契約規定的數量下限，... 因為
    之前已經拿過一批91年度過期換表待檢修的電表2,000 多具
    來充數（經核對上揭電表比對表之結果，此部分所涉電表具
    數實為3,762 具），材料股倉庫已沒有任何待檢修的電表，
    而且期間並未有其他待檢修電表拆回來，所以只剩下90年度
    過期換表檢修完畢的電表可以拿來充數，因為這些電表都是
    材料股裝箱完畢，待送財團法人臺灣大電力試驗中心檢驗的
    ，必須經過材料股同意才能拿出來... 」等語（見94年度偵
    字第1633號偵查卷(二)第118 頁至第120 頁）明確。
  (2)系爭工程「監工」癸○○亦曾於本院審理時，就上開混充情
    節及彼等共犯間之犯意聯絡及其行為分擔指證歷歷（見本院
    卷(四)第19頁至第23頁、第40頁至第45頁、第46頁至第48頁）
    ，並迭以證人身分於偵訊暨警詢中敘稱如下：
  94年5 月2 日之警詢證述：
    「（問：辛○○表示在『基維024 工程案』完工前，你曾要
    求他暫緩報完工，你表示本工程檢修淹水電表數量太少，要
    拿一批沒有帳的非淹水電表來給大榮工程行檢修測試，之後
    並在『基維024 工程案』一起驗收，其詳情為何？）確實有
    此事，在91年3 月初，我拿到大榮工程行的完工報告表，發
    現大榮工程行所檢修的淹水電表數量未達契約標準下限約18
    ,000具，這樣我們會被公司記過處分，所以我當時將此事上
    報庚○○，因為當時已經沒有淹水電表了。... 當時庚○○
    向我確認已經沒有淹水電表可檢修後，表示他要跟材料股聯
    繫，看看有沒有其他電表可以校修，隔天材料股就拿一批電
    表給我，數量還不少，印象中至少有2至3,000具，後來因為
    總數量還是達不到18,000具，庚○○便指示己○○簽辦變更
    契約內容，以實做實銷方式驗收核銷，並經庚○○、副理江
    政憲等人簽核後執行，後來我有看到前述的簽呈，我才據以
    執行驗收。（問：『基維024工程案』驗收標的15,400 具淹
    水電表，其中有部分在該工程案91年1 月15日開標前，即已
    上過TPTC-9校驗臺檢修過，這些電表來源？）這應該是90年
    度校修『基維013 工程案』已校修妥交給材料股送財團法人
    臺灣大電力試驗研究中心檢驗的電表，這些電表已經沒有必
    要再檢修了。... （問：前述庚○○聯繫材料股股長提出一
    批非淹水電表交由檢修股檢修後，併入『基維024 工程案』
    驗收標的據以驗收及核發工程款項，當時的材料股股長為何
    人？是何人將該批非淹水電表交付給你？）那時材料股股長
    是甲○○，該批電表是丙○○交給我的... 。」（見94年度
    偵字第1633號偵查卷(一)第98頁背面至第101 頁）
  94年6 月1 日之警詢證述：
    「事實上，『基維024 工程案』以非淹水電表交付予大榮水
    電，充當淹水電表檢修之驗收標的，共有二次，第一次是庚○○決定的，當時因為已經沒有淹水電表可做，連放在水湳
    洞那邊的淹水報廢電表零件也都已經拆完了，我向庚○○報
    告後，庚○○告訴我，他會跟材料股股長甲○○協調，將材
    料股電表倉庫內已拆回之91年度過期換表待檢修電表約2,00
    0 多具（經核對上揭電表比對表之結果，此部分所涉電表具
    數實為3,762 具），充當『基維024 工程案』淹水電表檢修
    ，當時大概是在91年2 月中旬，由材料股電表倉庫保管人丙○○通知我，前述約2,000 多具電表交給檢修股檢修（經核
    對上揭電表比對表之結果，此部分所涉電表具數實為3,762
    具），當時是丙○○直接交給我的，事後丙○○也有補送檢
    修交付單給我及庚○○蓋章，再將交付單拿回材料股保管，
    之後，我就將該批約2,000 多具電表交給大榮工程行檢修（
    經核對上揭電表比對表之結果，此部分所涉電表具數實為3,
    762 具），這批電表因為沒有淹到水，所以不用清洗及烘乾
    ，只要做普通的檢修及上架測試就可以了... 大約在91年2
    月底時，因為都沒有淹水電表可以檢修，辛○○告訴我他要
    結束工程了... 我就跟辛○○一起算過他總共檢修的電表，
    還不到10,000具，與發包檢修基本合約底數18,000具差太多
    ，所以我回報庚○○，庚○○表示，他會再跟材料股股長甲○○聯繫，隔天，庚○○就告訴我有電表了，可以再從材料
    股拿到約4、5,000具電表來上架（經核對上揭電表比對表之
    結果，此部分所涉電表具數實為3,020 具），做成試驗記錄
    後，充當『基維024 工程案』驗收標的，其實這些電表都是
    不用檢修的，因為這些電表都是90年度校修電表已檢修完成
    ，經檢修股驗收後交還材料股的，且是材料股已經封箱準備
    送大電力中心檢測的... 根本不必經過檢修，可以直接上架
    做成試驗記錄... 這批電表也是丙○○交給我的... 按照程
    序，材料股不可能再發還這些電表（指90年度過期換表已檢
    修完成封裝待送大電力中心檢測之電表）給檢修股再檢修。
    （問：材料股如何負責減少待送驗電表之差額？）材料股確
    實沒有辦法負責，按照程序，這一定要副理江政憲出面處理
    ，因為材料股與檢修股是隸屬於不同課，而且，將檢修完成
    待送驗的電表，再違反程序拿給檢修股檢修，這個材料股是
    要負責的，因為這要材料股出具交付單給檢修股... 而且材
    料股股長甲○○與檢修股股長庚○○關係不好... 所以一定
    要江政憲出面才能處理。... 辛○○當時要報竣工的原因，
    是因為他表示已經沒有淹水電表可以檢修... 所以辛○○應
    該知道，前述第一批約2,000 具非淹水電表交給大榮水電檢
    修之事（經核對上揭電表比對表之結果，此部分所涉電表具
    數實為3,762 具），... 第二批辛○○應該也知道，至於驗
    收時，辛○○有可能不知道總共有充入近7,000 具淹水電表
    （意指「辛○○雖知『混充』乙事，然其可能不知道『混充
    之實際具數』），但是辛○○太太壬○○絕對知道，因為每
    一批大榮水電檢修的淹水電表具數，壬○○都有做紀錄...
    」（見94年度偵字第1633號偵查卷(二)第135 頁背面至第137
    頁）
  94年6 月1 日之偵訊證述：
    「本案工程確實有充兩批電表，一批是91年度待檢修的電表
    ，第二批是90年度已檢修完畢的電表。這都是庚○○指示的
    ，但這需要跟材料股協調，要由副理江政憲出面，才可能談
    成。... 」（見94年度偵字第1633號偵查卷(二)第141 頁）
  94年6 月2 日之警詢證述：
    「... ，至於知道整個工程案有以未淹水電表充數，程序上
    一定要知道的，有我、庚○○及江政憲，但實際上與江政憲
    等人聯絡的是庚○○。... 正常來說，因為真正的淹水電表
    檢修較困難，程序上較花費時間，所以正常檢修淹水電表10
    天約2,000 具是正常的，所以所示資料中，第2 批核算單記
    載檢修3,500 具電表，應該是有1,500 具（應係癸○○初估
    之概略數目）是非淹水電表充數的，第3 批核算單記載同樣
    檢修3,500 具電表，也是有1,500 具（應係癸○○初估之概
    略數目）是充數的，第5 批核算單所載檢修3,700 具電表則
    完全以檢修完成待送驗的電表充數的（應係癸○○初估之概
    略數目） ，所以加起來總共約6,700具左右的非淹水電表充
    入核算單據以驗收。」（見94年度偵字第1633號偵查卷(二)第
    146 頁背面至第148 頁）
  94年6 月22日之警詢證述：
    「（問：提示臺電公司基隆區處91年1 月至3 月材料股電表
    送修單影本3 張）所示資料中，日期為91年2 月19日電表送
    修單中所載，材料股丙○○交付給我91年過期換表所拆回之
    電表452 具，以及日期為91年3 月12日電表送修單中所載，
    材料股丙○○交付給我91年過期換表所拆回之電表3,310 具
    ，總共3,762 具，我可以確定這些就是我之前所說『基維02
    4 工程案』，因淹水電表數目不足，我據以向檢修股股長庚○○反映，由庚○○負責與材料股交涉後，由材料股丙○○
    交付給我的91年過期換表所拆回的非淹水電表，這些電表都
    非『基維024 工程案』的檢修標的... 是丙○○將電表交付
    給我後，他親自拿給我在經辦欄蓋章的，所示送修單共2 聯
    ，一聯由檢修股留存，一聯由材料股留存，所示資料應該是
    丙○○所留的影本，因為備註欄有他字跡所寫的數字... （
    問：91年2、3月間，基隆區處並未發包任何電表檢修工程案
    ，依據臺灣電力公司電表交辦流程，材料股並無緣由將前述
    大批電表交付給檢修股？）確實依據臺灣電力公司的電表校
    修工作手冊及相關規定，材料股不可能在檢修股未發包任何
    電表檢修工程案期間，交付電表給檢修股，所以當然也不會
    有所示的電表檢修單給檢修股... 這5,146 具電表裡，我能
    確定有3,762 具是拿來充作『基維024 工程案』檢修標的。
    （問：90年度過期換表已檢修及驗收完成之4、5,000具電表
    ，由材料股再度交付予檢修股時，理應會有電表送修單？）
    因為該指4、5,000具的電表，是已經檢修及驗收完成的電表
    ，而且是上一年度（90年度）的過期換表檢修工程案標的，
    如果材料股再開一次電表送修單的話，就會造成庫存數量不
    符的情形... 後來丙○○也沒有製作所謂的電表送修單給檢
    修股。... 。」（見94年度偵字第1633號偵查卷(三)第11頁背
    面至第12頁）
  94年6 月22日之偵訊證述：
    「（問：91年度有無發包電表校修工程？）有，在91年4 月
    間有發包『基維035 的電表維修工程』，在此之前並沒有其
    他的電表維修工程發包。（問：91年2、3月間，基隆區處既
    然沒有發包電表檢修工程，為何會有5,146 具電表的送修單
    ？）因為『基維024 工程案』所維修電表不足10,000具，所
    以我跟庚○○報告後，由庚○○及材料股股長甲○○協調，
    由他們拿出這些電表充入『基維024工程案』的驗收電表內
    。... 」（見94年度偵字第1633號偵查卷(三)第18頁、第19頁
    ）
  94年8 月16日之偵訊證述：
    「... （問：本件工程所充入驗收之90年度檢修完畢及91年
    度待校修電表係由何人向材料股洽借？）當時我向庚○○報
    告說淹水電表不夠，只檢修不到10,000具，遠低於契約的檢
    修數量，楊就叫我去找，我還是找不到，後來楊說如此我們
    都會被記過，他就說要去材料股找找看，第二天丙○○就叫
    人將電表推到檢修股。（問：電表送修單、交付單、解約報
    廢通知單都是庚○○指示你做的？）是的，那些都是庚○○
    指示我配合材料股做帳製作的，實際上沒有報廢，都充入驗
    收的電表內。... 解約報廢通知單上庚○○也有蓋章... 」
    （見94年度偵字第1633號偵查卷(三)第156 頁至第158 頁）
  94年8 月17日之偵訊證述：
    「充入驗收的非淹水電表確實是丙○○給我的，否則我那裡
    能夠弄如此多的非淹水電表。... 當時丙○○有用手寫單相
    3 線及單相2 線電表報廢的數量要我依照他所指示的去製作
    電表解約報廢通知單，實際上根本沒有報廢如此多的電表，
    都是為了配合他們盤點才製作的... （問：借用電表要經過
    那個層級？）電表不能借用。」（見94年度偵字第1633號偵
    查卷(三)第179 頁）
  (3)辛○○、壬○○雖於本院審理時就上開情節全盤翻異，然其
    等就前開「混充」情節及共犯彼此間之犯意聯絡及行為分擔
    ，亦曾迭於本院審理、檢察官偵查及警詢中，以證人身分敘
    稱歷歷：
  辛○○於97年1 月28日之審判證述：
    「... 當初，我曾對癸○○表示，淹水電表維修的數量約70
    % （惟實際上，根本未達70% 的電表數量，詳如前述），到
    達契約約定的件數還有一段距離，癸○○當時便表示，這不
    足的部分，可以先拿臺電年度檢修（非淹水）電表來充數，
    ... 。」（見本院卷(三)第68頁）
  辛○○於94年4 月29日之警詢證述：
    「『基維024工程案』完工前癸○○有要求我，暫緩報完工，
    因為他表示本工程檢修電表數目太少，只有達到總工程費的
    七成多，他要拿一批沒有帳的電表來檢修測試，與原本『基
    維024 工程案』的檢修電表併在一起驗收，這是他在六樓辦
    公室親口告訴我的... 」（見94年度偵字第1633號偵查卷(一)
    第76頁）
  辛○○於94年4 月29日之偵訊證述：
    「（問：為何後來驗收電表中有非淹水電表？）快要完工時
    ，癸○○在檢修股辦公室內跟我說，我們的數量會不夠，他
    要交一批沒有帳的電表給我們驗收... 。」（見94年度偵字
    第1633號偵查卷(一)第87頁）
  壬○○於94年5 月11日之偵訊證述：
    「（問：本件工程中，有無以非淹水電表報驗收？）有，在
    我們五股廠房收起來後，辛○○跟癸○○說我們的電表都做
    完了（證人意指當時已無足供其繼續拆洗、校修之「系爭淹
    水電表」），達不到合約所規定數量的80% ，後來癸○○就
    提議拿非淹水電表來驗收，我自己在基隆區處工作時，地有
    看到該批非淹水電表，後來該批電表我們也有檢修送驗。」
    （見94年度偵字第1633號偵查卷(二)第9 頁）
  (4)至昕和公司之乙○○、戊○○、寅○○等人，於關此「混充
    」細節固查無行為分擔之可指，惟細稽辛○○因昕和公司供
    料不及而側錄自己與昕和公司戊○○等人如下所述之對話內
    容（見法務部調查局北部地區機動工作組相關事證卷(一)第30
    頁），核已足見昕和公司之戊○○、乙○○、寅○○等人，
    非特就大榮工程行迭因其供料不足（不及）而累次使用臺電
    基隆區營業處電表零件之事實有所認識，且彼等併已就「大
    榮工程行所檢修報驗之系爭淹水電表實際具數，必將未能達
    到合約下限」乙節，早有預見！徵諸辛○○曾多次在上開對
    話中明確提及「你如果要這樣做，到最後數量可能做不到10
    ,000個」（上開卷第30頁）、「那你說，我如果數量做不夠
    ，要被罰款，現在你計量器又不來，那我是做什麼好？（昕
    和另一男則聞言回稱：數量怎麼會不夠？）（辛○○續而答
    稱）一定不夠，你現在這樣做一定不夠，報廢的表沒這麼多
    ... 」（上開卷第31頁背面）等語，即足析其梗概！昕和公
    司之乙○○、戊○○等人，於關此對話過程中，雖俱無「混
    充」驗收客體之提議，然細究昕和公司之戊○○等人，一再
    於上開對話過程中宣稱：「... （昕和公司之「某男」稱）
    ... 計量器一做下去... （「戊○○」接著和稱）成本就沒
    了。（昕和公司之「某男」又接稱）1 個（指「計量器1 個
    」）400 多元，再加上承軸、圓盤一定要換，1 個就近千元
    了。（「戊○○」接著續為和稱）對啊！那虧本生意。」（
    上開卷第29頁背面）等情詞，尤足見昕和公司一方人馬（乙○○、戊○○、寅○○等人）對於彼等本次所共同圖取「利
    潤」範圍大、小之汲汲營營與斤斤計較！是自常理以言，昕
    和公司之一方人馬（乙○○、戊○○、寅○○等人），絕無
    在已經預見「大榮工程行恐將因檢修報驗之電表具數未達合
    約下限而遭罰款」之情形下，猶坐視關此「顯然足可『減少
    』、『降低』彼等本次所共同圖取之最終『利潤』」之損害
    範圍擴大而置諸不問之理！據此勾稽，非特足見被告戊○○
    、乙○○等人辯稱「不知情」云云之昧於事實，且尤足反徵
    被告戊○○、乙○○等人，就令於此「混充」細節一概查無
    行為分擔，然其等亦必與癸○○等人，就關此「混充」淹水
    電表驗收之情節，互有主觀上之犯意聯絡，此要無可疑。
  (九)茲以大榮工程行於91年3 月21日辦理第5 批電表驗收完畢以
    後，經實際點算結果，經檢修完成之電表具數（包括以「91
    年度過期換表」3,020 具混充系爭淹水電表之部分，及以「
    90年度過期換表」3,762 具混充系爭淹水電表之部分。詳如
    前揭(八)之所述），猶僅止15,403具而未達完工下限（18,000
    具），乃「基隆區營業處」除已無淹水電表可供檢修，復已
    無「90年度過期換表」、「91年度過期換表」可供混充，為
    免功敗垂成，江政憲、庚○○、己○○、癸○○、甲○○、
    辛○○、壬○○、乙○○、戊○○、唐恕稷等人，乃又推由
    檢修股主辦檢修員己○○，於91年3 月22日，簽辦「減帳驗
    收」公文，經電務課檢修股股長庚○○、總務課材料股股長
    甲○○會章而呈交副理江政憲本人批示同意，而改以「實做
    實銷」方式辦理完工驗收，俾庚○○、己○○、癸○○等人
    得以於91年3 月25日，製作「勞務結算驗收證明書」而為「
    驗收合格」之表示，繼而於91年3 月29日，呈交副理江政憲
    批示而完成驗收，嗣並據以核給工程款7,951,709 元。此外
    ，「基維024 工程案」驗收完成後，相關電表經送交大電力
    中心檢測封緘結果，經有306 具經判定為「不合格」，然江
    政憲、庚○○、己○○、癸○○、甲○○、辛○○、壬○○
    、乙○○、戊○○、唐恕稷等人，為免影響彼等本次所共同
    圖取之「利潤」範圍，則亦推由監工癸○○佯稱「不知」而
    未依系爭工程合約辦理違約扣款及違約罰款（按：系爭工程
    合約規定，電表經送交大電力中心檢測封緘結果，倘有判定
    為「不合格」者，除應自保固金中辦理扣款，每具電表尚須
    罰款150 元。以此換算，上開306 具「不合格」電表共計應
    罰款、扣款172,584 元）。此外，「基隆區營業處」總務課
    材料股列帳保管之「90年度、91年度過期換表」，既已悉數
    經非法挪用於「混充」淹水電表乙途，為免東窗事發，江政
    憲遂又授意庚○○指示癸○○，於91年4 月23日（起訴書誤
    繕為「93年4 月23日」），依照總務課材料股物料倉儲員丙○○提供之電表數量，製作電表解約（報廢）通知單，虛捏
    「一般送修電表報廢」之不實內容，俾丙○○得將彼等非法
    挪用於「混充」淹水電表之「90年度、91年度過期換表」，
    逕以書面報廢處理，藉此方式沖帳而使上開電表帳目呈現「
    帳料相符」之假象（即如本判決事實欄二(二)9.10.之所載）。
    徵諸下列事證自明：
  1.關於江政憲、庚○○、己○○、癸○○、甲○○、辛○○、
    壬○○、乙○○、戊○○、寅○○等人，為免功敗垂成，首
    係推由檢修股主辦檢修員己○○於91年3 月22日，簽辦「減
    帳驗收」公文（即改以「實做實銷」方式，以15,403具電表
    辦理完工驗收）乙節，除有己○○於91年3 月22日簽辦之「
    減帳驗收」公文1 紙附卷足考（見法務部調查局北部地區機
    動工作組相關事證卷(一)第53頁背面、第57頁背面），並經己○○以被告暨證人身分敘稱：「91年3 月22日檢修股變更契
    約內容，改以『實做實銷』方式驗收的簽呈，確實是我簽的
    ，我記得當時是我們股長庚○○叫我簽的，他表示有跟大榮
    工程行協調過，大榮工程行也同意，因為檢修完成的電表數
    量未達合約限定之百分比... 」等語（見94年度偵字第1633
    偵查卷(一)第118 頁背面）明確，核其情節，亦悉與監工癸○○以證人身分陳稱：「... 在91年3 月初，我拿到大榮水電
    的完工報告表，發現大榮水電所檢修的淹水電表數量未達契
    約標準下限約18,000具，這樣我們會被公司記過處分，所以
    我當時將此事上報庚○○，因為當時已經沒有淹水電表了。
    ... 當時庚○○向我確認已經沒有淹水電表可檢修後，表示
    他要跟材料股聯繫，看看有沒有其他電表可以校修，隔天材
    料股就拿一批電表給我，數量還不少，印象中至少有2至3,0
    00具，後來因為總數量還是達不到18,000具，庚○○便指示
    己○○簽辦變更契約內容，以實做實銷方式驗收核銷，並經
    庚○○、副理江政憲等人簽核後執行，後來我有看到前述的
    簽呈，我才據以執行驗收。... 」等內容（見94年度偵字第
    1633號偵查卷(一)第98頁背面至第101 頁）相符。
  2.其次，江政憲、庚○○、己○○、癸○○、甲○○、辛○○
    、壬○○、乙○○、戊○○、寅○○等人，為免功虧一匱，
    則亦推由監工癸○○，或無視於大電力中心之檢測封緘結果
    （有306 具電表經判定為「不合格」），而未依約辦理違規
    扣款，或無視於大榮工程行違反系爭工程合約之種種情節（
    如：違約使用臺電場地、違約使用臺電機臺、違約使用臺電
    庫存零件，乃至逕以「90年度、91年度過期換表」權充系爭
    工程檢修客體而曚混報請驗收等等），而於91年3 月25日，
    夥同己○○、庚○○等人製作「勞務結算驗收證明書」而為
    「驗收合格」之表示，呈交副理江政憲於91年3 月29日批示
    完成驗收，俾使不知情之會計處人員據以核給工程款7,951,
    709 元等事實，亦有相關財團法人臺灣大電力研究試驗中心
    電度表檢定（複檢）結果通知書（即「基維024 工程」案分
    批送交大電力中心檢測封緘結果，總計有306 具電表經判定
    為「不合格」；見法務部調查局北部地區機動工作組相關事
    證卷(一)第75頁至第84頁）、勞務結算驗收證明書（見法務部
    調查局北部地區機動工作組臺電案卷第31頁；法務部調查局
    北部地區機動工作組相關事證卷(一)第49頁背面）、工程驗收
    通知單（見法務部調查局北部地區機動工作組相關事證卷(一)
    第50頁、第55頁背面）、工程竣工報告單（見法務部調查局
    北部地區機動工作組臺電案卷第34頁；法務部調查局北部地
    區機動工作組相關事證卷(一)第50頁背面、第57頁）、工程驗
    收紀錄（見法務部調查局北部地區機動工作組相關事證卷(一)
    第52頁、第56頁背面）、臺灣電力公司結算明細表（見法務
    部調查局北部地區機動工作組臺電案卷第32頁；法務部調查
    局北部地區機動工作組相關事證卷(一)第52頁背面）、大榮水
    電工程行製作之基維024 工程分批驗收明細表（見法務部調
    查局北部地區機動工作組臺電案卷第33頁；法務部調查局北
    部地區機動工作組相關事證卷(一)第53頁）、大榮工程行報請
    竣工驗收函文（見法務部調查局北部地區機動工作組相關事
    證卷(一)第54頁、第58頁）等件在卷可憑，並經己○○、癸○○、辛○○等人各以證人身分敘稱如下：
  (1)本件工程之主辦檢修員己○○曾以證人身分於本院審理時結
    稱：按照我所擬具的系爭工程合約規定，未於約定期限內完
    工，逾期1 日應罰款5,000 元；倘若電表送交大電力中心檢
    測封緘結果判定為「不合格」，則每具電表尚須扣款150 元
    。此外，完工驗收之罰款事項，一般係由股長庚○○及監工
    癸○○負責等語（見本院卷(三)第303 頁、第282 頁至第283
    頁）明確。
  (2)而電氣儀表檢修員兼系爭工程監工癸○○亦曾以證人身分結
    稱：「... 我驗收出去的電表，在大電力那裡約有2、300個
    不合格... 」（見94年度偵字第485 號偵查卷第312 頁）暨
    「我推論全數合格」、「當然沒有辦理扣款」等語（見本院
    卷(四)第33頁、第34頁）在卷。
  (3)至辛○○更曾迭就系爭工程之完工驗收情形證稱：「... （
    問：後來本件工程有306 具電表未驗收通過，臺電有無扣款
    ？）沒有通知我，也沒有發文過來告訴我們驗收未過，300,
    000 元的履約保證金後來也全部還給我們。」（見94年度偵
    字第485 號偵查卷第204 頁）「... （問：『基維024 工程
    』案基隆區處有無送電表至臺灣大電力中心，因檢測不合格
    而扣除工程款情形？）沒有。... 」（見94年度偵字第1633
    號偵查卷(一)第74頁至第76頁）「我對於財團法人臺灣大電力
    研究試驗中心電度表檢定（複檢）結果通知書所示內容（見
    法務部調查局北部地區機動工作組相關事證卷(一)第75頁至第
    84頁），即『基維024 工程』案經分批送交大電力中心檢測
    封緘之結果，總計有306 具電表經判定為『不合格』乙事沒
    有意見；事實上，癸○○也曾告知我上開306 具電表經大電
    力中心檢測『不合格』之結果。但是，臺電確實未因而對我
    們辦理扣款，300,000 元的履約保證金後來也都有還給我們
    。」（見本院卷(三)第68頁、第78頁、第90頁）等語歷歷。
  3.再者，江政憲、庚○○、己○○、癸○○、甲○○、辛○○
    、壬○○、乙○○、戊○○、寅○○等人，為「基隆區營業
    處」總務課材料股列帳保管之「90年度、91年度過期換表」
    經挪用於「混充」淹水電表乙節東窗事發，遂另推由江政憲
    授意庚○○指示癸○○，於91年4 月23日（起訴書誤繕為「
    93年4 月23日」），依照總務課材料股物料倉儲員丙○○提
    供之電表數量，製作電表解約（報廢）通知單，虛捏「一般
    送修電表報廢」之不實內容，俾丙○○得將彼等非法挪用於
    「混充」淹水電表之「90年度、91年度過期換表」，逕以書
    面報廢處理，藉此方式沖帳而使上開電表帳目呈現「帳料相
    符」之假象。此亦有91年4 月23日電表解約（報廢）通知單
    1 紙附卷足考（見94年度偵字第1633號偵查卷(三)第30頁），
    並屢經癸○○證述如下：
  (1)94年7 月20日之警詢證述：
    「... 時間約在91年4 月下旬，丙○○有以紙條交待我，原
    因是要調整他的帳面庫存量，因為丙○○所管的電表庫存實
    際庫存量與帳面不符，所以必須要以報廢方式來調整帳面，
    來跟實際庫存量相符，所以我有報廢過一批具數龐大的電表
    ，詳細具數我不清楚，我記得這只是紙上作業，當時並沒有
    點交跟點收。... 『基維024 工程案』材料股丙○○確實有
    交付檢修股近7,000 具的庫存電表，供檢修股充當『基維02
    4 工程案』之驗收標的使用，這批近7,000 具的庫存電表，
    丙○○只有找我來作帳面上的報廢程序，才能使實際庫存量
    與帳面相符。（問：前述91年4 月下旬，丙○○找你作帳面
    上的報廢程序，檢修股及材料股有何人知悉？）檢修股有我
    及股長庚○○知道，我當時有跟股長庚○○報告這是丙○○
    要作帳面上的報廢，因為實際上檢修股並沒有這麼多具電表
    可以報廢，至於材料股，丙○○一定知道，他作帳後還要給
    股長甲○○核章，所以他們兩人都會知道。（問：94年7 月
    7 日甲○○主動提供之『91年4 月23日電表解約（報廢）通
    知單』影本乙張所示資料是否即是你前述於91年4 月下旬應
    丙○○要求，作帳面報廢單影本？）是的... 這批電表是以
    一般送修電表名義報廢的，所示資料是我親筆所寫，但須報
    廢資料都是丙○○提供給我。材料股交給我的91年過期換表
    待修電表根本沒有那麼多，這只是丙○○要我配合他盤點沖
    帳用。（問：依『90年10月至91年4 月材料股電表送修統計
    表』所示資料顯示，同時期一般送修電表報廢率卻遠高於『
    基維024 工程案』浸水電表的報廢率，顯不符實情... ？）
    ... 一般送修電表的報廢率確實應該遠比浸水電表報廢率低
    ，就所示資料看來，這確實是因為『基維 024工程案』材料
    股有送交近7,000 具非淹水電表給檢修股充當工程標的淹水
    電表驗收，才會造成這種不合理的狀況。」（見94年度偵字
    第1633號偵查卷(三)第121 頁背面至第122 頁）
  (2)94年8 月17日之偵訊證述：
    「充入驗收的非淹水電表確實是丙○○給我的，否則我那裡
    能夠弄如此多的非淹水電表。... 當時丙○○有用手寫單相
    3 線及單相2 線電表報廢的數量要我依照他所指示的去製作
    電表解約報廢通知單，實際上根本沒有報廢如此多的電表，
    都是為了配合他們盤點才製作的... （問：借用電表要經過
    那個層級？）電表不能借用。」（見94年度偵字第1633號偵
    查卷(三)第179 頁）
  (3)94年8 月22日之偵訊證述：
    「（問：你確定丙○○有用手寫單相2 線及單相3 線報廢數
    量給你？）確定，我並據此製作電表解約報廢通知單。...
    」（見94年度偵字第1633號卷(三)第107 頁至第108 頁）
  (十)查本案被告行為後，貪污治罪條例及刑法有關公務員之立法
    定義，業於95年7 月1 日修正施行。茲貪污治罪條例第二條
    原係規定「依據法令從事公務之人員，犯本條例之罪者，依
    本條例處罰；其受公務機關委託承辦公務之人，犯本條例之
    罪者，亦同。」修正後，則為配合「刑法公務員之立法定義
    」而改為規定「公務員犯本條例之罪者，依本條例處斷。」
    至刑法第十條第二項原係規定「稱公務員者，謂依法令從事
    於公務之人員。」修正後則係規定「稱公務員者，謂下列人
    員：一依法令服務於國家、地方自治團體所屬機關而具有法
    定職務權限，以及其他依法令從事於公共事務，而具有法定
    職務權限者。二受國家、地方自治團體所屬機關依法委託，
    從事與委託機關權限有關之公共事務者。」學理更按諸法律
    修正後，「公務員」類型之不同，而或以「身分公務員」（
    刑法第十條第二項第一款前段），或以「授權公務員」（刑
    法第十條第二項第一款後段），或以「委託公務員」（刑法
    第十條第二項第二款）而異其稱呼。惟相較於「修正前」之
    公務員，修正後「公務員」之概念暨其定義，除有限縮，實
    併有擴張。蓋法律修正後，無論「身分公務員」，抑係「授
    權公務員」，大凡祇要是具有法定職務權限之人，在從事公
    共事務範圍內之事項，核均屬修正後刑法第十條第二項所指
    之「公務員」，觀諸上揭法條規定自明；而所稱之「法定職
    務權限」，其中之「法定」2 字，則係指法律規定、法規命
    令、職權命令或職務命令等而言，同時亦包括各機關組織法
    或條例、機關內部行政規則（例如組織規程、處務規程、業
    務管理及考核要點等）在內。此徵諸修正理由(四)所闡釋意旨
    ，即：「如非服務於國家或地方自治團體所屬機關，而具有
    依『其他依法令從事於公共事務而具有法定權限者』，因其
    從事法定之公共事項，應視為刑法上的公務員，故於第一款
    後段併規定之。此類之公務員，如依水利法及農田水利會組
    織通則相關規定而設置之農田水利會會長及其專任職員屬之
    。其他尚有依政府採購法規定之各公立學校、公營事業之承
    辦、監辦採購等人員，均屬本款後段之其他依法令從事於公
    共事務而具有法定職務權限之人員」等語，尤足析其梗概。
    準此以言，公營事業之員工，倘依政府採購法之規定，承辦
    或監辦採購之行為，雖其採購內容無涉於公權力之行使，而
    僅及於私權或私經濟行為之領域，然因公權力之介入甚深，
    是自允宜解為係「有關公權力之公共事務」，而為修正後刑
    法第十條第二項第一款後段所稱「授權公務員」之範疇。又
    公營事業依政府採購法辦理採購，自招標、決標（包含開標
    、投標、審標）、履約管理（包含訂定採購契約、對工程採
    購之分段查驗）、乃至驗收，均屬完成採購作業之各階段行
    為，具有連貫性，不容任意予以割裂。雖該法現行規定就有
    關採購爭議之救濟，依其性質係採取所謂之雙階理論，即就
    招標、審標、決標等訂約前之作為，以異議、申訴程序救濟
    ；申訴審議判斷視同訴願決定。訂約後之履約、驗收等爭議
    ，則以調解或仲裁程序解決（91年2 月6 日修正之政府採購
    法第七十四條、第七十五條第一項第一款、第七十六條、第
    八十三條、第八十五條之一至四等規定參照）。關於招標、
    審標、決標等階段爭議之申訴審議判斷視同訴願決定，固應
    認均係執行公權力之行為；然衡諸91年該法就採購爭議救濟
    而為之修正，僅在於使救濟制度單純化，並避免原規定履約
    或驗收之爭議，得由得標廠商自由選擇適用申訴程序或仲裁
    、起訴，將造成救濟體系積極衝突，實有不宜，爰予刪除等
    旨（91年2 月6 日修正之政府採購法第七十四條修正理由參
    照）；則此之修正，乃立法者基於晚近行政事務態樣日益複
    雜，對於某類行政事項處理結果，應如何定其爭訟途徑，而
    單純從簡化救濟程序上之考量所為之技術性規定而已。此等
    雙階區分，使出自同一採購行為之爭議，強分為須依兩種不
    同之爭訟程序以求救濟，是否適當，已不無爭議。況參諸前
    開說明，依政府採購法規定之公營事業之承辦、監辦採購等
    人員，既均屬修正刑法第十條第二項第一款後段之「授權公
    務員」，亦無僅因上開處理爭議之救濟程序上之便宜規定，
    即進而強行區分其承辦、監辦前階段之招標、審標、決標等
    人員，始屬刑法上之公務員，而後階段之履約、驗收等承辦
    、監辦人員，則否定其為刑法上公務員，而致原本同以依法
    令從事公共利益為前提之群體事務（即公共事務）定其主體
    屬性之體系，因此割裂而異其適用之理（最高法院97年度臺
    上字第3868號判決意旨、97年度臺上字第3610號判決意旨、
    97年度臺上字第3614號判決意旨、97年度臺上字第2981號判
    決意旨參照）。據此對照本案情節以觀，江政憲（已死亡）
    、庚○○（本院另行審結）、己○○、癸○○、甲○○、丙○○（已死亡）等6 人，依照修正前刑法第十條第二項規定
    暨司法院大法官會議釋字第8 號、第73號解釋意旨，本均屬
    「依法令從事於公務之人員」；雖彼等行為後，刑法「公務
    員」之定義業有變更，然依修正後刑法第十條第二項之規定
    ，江政憲（已死亡）、庚○○（本院另行審結）、己○○、
    癸○○、甲○○、丙○○（已死亡）等6 人，固已非「依法
    令服務於國家、地方自治團體所屬機關而具有法定職務權限
    」之「身分公務員」，惟江政憲（已死亡）、庚○○（本院
    另行審結）、己○○、癸○○4 人，仍因係經濟部所屬公營
    事業即臺電「基隆區營業處」副理（江政憲）、電務課檢修
    股股長（庚○○）、電務課檢修股主辦檢修員（己○○）及
    系爭「基維024 工程」案之監工（癸○○），而應依政府採
    購法之相關規定購辦公用物品，按諸首開說明，彼等4 人於
    刑法有關公務員之立法定義修正施行以後，當仍屬「其他依
    法令從事於公共事務，而具有法定職務權限」之「授權公務
    員」，此應堪認定！且關彼4 人（江政憲、庚○○、己○○
    、癸○○）公務員之身分，要不因本案採購內容僅事涉私權
    及私經濟行為即異其結論！準此，甲○○、丙○○（已死亡
    ）等2 人，固因刑法第十條第二項規定之修正，而已未備其
    刑法公務員之身分；惟江政憲（已死亡）、庚○○、己○○
    、癸○○4 人，除係修正前刑法第十條第二項所稱「依法令
    從事於公務之人員」以外，核其併屬修正後刑法第十條第二
    項第一款後段所稱之「授權公務員」（「其他依法令從事於
    公共事務，而具有法定職務權限者」），即「應依政府採購
    法規定辦理採購業務之公營事業承辦、監辦採購人員，而具
    有法定職務權限之公務員」，此要無可疑！
  (十一)第查，寅○○（未據起訴）、乙○○、戊○○、辛○○、壬○○5 人，無論刑法第十條第二項修正前、後，顯均未備「
    公務員」之身分；而甲○○、丙○○（已死亡）2 人，則因
    刑法第十條第二項「公務員立法定義」之修正，而已非修正
    後刑法及貪污治罪條例所規範之公務員；至江政憲（已死亡
    ）、庚○○、己○○、癸○○4 人，無論是在修法前、後，
    則均屬刑法及貪污治罪條例所稱之「公務員」無疑。此固經
    本院論述如前。惟按「與前條人員（即刑法所稱之「公務員
    」）共犯本條例之罪者，亦依本條例處斷。」貪污治罪條例
    第三條業有明定；換言之，貪污治罪條例第四條第一項第三
    款之「公務員購辦公用物品，浮報價額、數量及有其他舞弊
    情事」罪，雖係「身分犯」，然祇以「無身分之人」與「具
    備是項身分之公務員」，彼此之間互有共同購辦公用物品舞
    弊之犯意聯絡及其行為分擔，則依刑法第二十八條及貪污治
    罪條例第三條之規定，該「無身分之人」當仍可論以公務員
    購辦公用物品舞弊罪之共同正犯。蓋刑法所指之「共同正犯
    」，實祇須行為人彼此之間互有犯意聯絡及其行為分擔，即
    足充之。是關此「共同行為人」彼此之間，倘有合力完成犯
    罪之主觀意思聯絡，不問其間之分工實況如何，亦不以曾經
    參與全部犯罪構成要件之行為為其必要，縱僅參與部分，乃
    至俱未親自下手，而僅推由其中一部分人實行犯罪，因其原
    具有「以他人行為，充當自己行為」之犯意聯絡，是自仍應
    就全部行為共同負其責任（最高法院97年度臺上字第3589號
    判決意旨參照）。即共同正犯，係共同實施犯罪行為之人，
    在共同意思範圍內，各自分擔犯罪行為之一部，相互利用他
    人之行為，以達其犯罪之目的，其成立不以全體均參與實施
    犯罪構成要件之行為為要件；參與犯罪構成要件之行為者，
    固為共同正犯；以自己共同犯罪之意思，參與犯罪構成要件
    以外之行為，或以自己共同犯罪之意思，事前同謀，而由其
    中一部分人實行犯罪之行為者，亦均應認為共同正犯，使之
    對於全部行為所發生之結果，負其責任（最高法院92年臺上
    字第2824號判決意旨參照）。查寅○○（未據起訴）、乙○○、戊○○、辛○○、壬○○、甲○○、丙○○（已死亡）
    、江政憲（已死亡）、庚○○、己○○、癸○○等11人，固
    或推由江政憲（已死亡）、庚○○、癸○○等人參與「不實
    檢修報告之製作」，或推由江政憲（已死亡）、庚○○、己○○等人參與「價額、數量之浮報」，或推由江政憲（已死
    亡）、庚○○、己○○等人參與「工程規格（綁標）、底價
    之製訂」、或推由昕和公司（按：昕和公司之登記負責人雖
    係戊○○，然寅○○、乙○○2 人則亦隱身幕後而同有其決
    策權限）、大榮工程行（按：大榮工程行之登記負責人雖係
    壬○○，然辛○○亦同有其決策之權）參與「圍標之操作」
    ，或推由江政憲（已死亡）、庚○○、己○○、癸○○等人
    參與「本件工程之違法驗收」，惟彼等所分工實施之種種行
    為（如：「不實檢修報告之製作」、「價額、數量之浮報」
    、「工程規格【綁標】、底價之製訂」、「圍標之操作」及
    「本件工程之違法驗收」），在客觀上，非特俱已足可評價
    為公務員經辦本件工程而「浮報價額、數量及有其他舞弊情
    事」之一環，並均係所指「浮報價額、數量及有其他舞弊情
    事」構成要件行為之一部，即令觀諸寅○○（未據起訴）、
    乙○○、戊○○、辛○○、壬○○、甲○○、丙○○（已死
    亡）、江政憲（已死亡）、庚○○、己○○、癸○○等11人
    如前所述之直接、間接謀議過程，核亦足見彼等11人顯然互
    有「以其他人實施之各階段行為，為自己實施」之主觀意思
    ！此徵諸本件工程主辦己○○及監工癸○○2 人，明知廠商
    圍標，乃至本件工程之種種缺失，猶不思向政風單位檢舉查
    報（見本院卷(二)第57頁至第58頁、本院卷(四)第14頁至第15頁
    ），甚且監工癸○○更一反其立場而亟思「幫大榮工程行省
    料」（本院卷(四)第23頁）等情節，益足析其梗概。尤以細繹
    辛○○於偵查中，經由辯護人所主動提出之「系爭工程進行
    期間之相關側錄譯文」之所示（見法務部調查局北部地區機
    動工作組相關事證卷(一)第24頁至第33頁背面），或不乏辛○○、己○○2 人對答略以：「我（辛○○）儘量給你（己○○）省那些材料，我一直給你洗！」「明天早上，我（己○○）跟『賴仔』（癸○○）當面『喬』一下，... 我到時候
    再跟股長（庚○○）叫他（庚○○）跟他（癸○○）說！大
    家合作一下！」等內容，或不乏己○○、癸○○2 人對答略
    以：「我（己○○）說給你（癸○○）聽！契約正負之15%
    ，你聽懂嗎？你低於15% 到時候要罰錢！老兄，拜託你契約
    要看清楚啊！（癸○○則當場反問：有，好，但是那些送做
    一堆要怎麼湊？）有啦！我（己○○）說給你（癸○○）聽
    ，儘量有辦法湊就湊算多少，『量』先要做起來！（癸○○
    則續為詢稱：我知道，能湊多少湊多少... ）... 計量器壞
    掉這個無所謂，主要是契約裡面要有做那個『數量』！（癸○○又繼而詢稱：就沒有那個『數量』，你要怎麼做？）但
    是那個會麻煩，罰錢會唉唉叫！『到時罰錢大家就很難說話
    』！」等內容，或不乏癸○○、辛○○2 人對答略以：「剛
    剛我（癸○○）跟丙○○研究，他（丙○○）說他現在準備
    要寫單，送電力所試驗... 」等內容，或不乏辛○○與昕和
    公司之戊○○、乙○○等人對答略以：「... 我們（昕和公
    司之乙○○）要以成本的觀念來看... 你（辛○○）不能說
    標到這個工程要考量，『我們是一起標到的』，『大家都要
    考量』，我要考量，你也要考量..... （辛○○聞言反稱：
    那時候就應該要處理，這個料【意指電表零件】開工就要處
    理，不能現在才處理。我跟你講，王副總【乙○○】，機器
    不能整天叫浩威那個副理來，工人每天都要加班到9 點、10
    點，機器又不順，又沒有料，你說我怎麼施工？我經常跟陳
    主辦【己○○】反應，叫浩威來，也沒有，有啦，經常來，
    經常機器都出問題，你說我怎麼做，又沒有料，機器又不順
    。）」「（辛○○接著要求昕和公司備料）計量器1,000 個
    。（乙○○反問：大同的就好了？）對，大同的。（乙○○
    反問：可不可以不要這麼多，儘量不要做，再整理400 個？
    ）一定要，我跟你說，那邊一定整理不到400 個，因為我在
    現場做，所以我知道，你總不能將這些好的表【意指電表】
    ，為了一個計量器不做，這樣合理嗎？我跟你說光那邊就已
    經洗2,000 個起來了，這邊最少也有1,500 個，總共將近3,
    000 多個。（乙○○問：都是缺計量器？）對，你知道後面
    還有多少嗎？（乙○○問：我跟你說，你原先整理好200 個
    ，還要計量器800 個？）不是，你後面整理出來的表還有更
    多啊！（乙○○聞言接稱：盡量不要做。）那你說，我如果
    數量做不夠，要被罰款，現在你計量器又不來，那我是做什
    麼好？....... 那就是事實啊！你都沒有考慮人家做工的困
    難，你就光要省你們昕和的料，都這樣講..... 」等內容，
    則寅○○（未據起訴）、乙○○、戊○○、辛○○、壬○○
    、甲○○、丙○○（已死亡）、江政憲（已死亡）、庚○○
    、己○○、癸○○等11人，為圖取「系爭工程項款」之「一
    致」目的，更顯灼然而無可疑！按諸刑法之行為評價，「不
    具公務員身分」之寅○○（未據起訴）、乙○○、戊○○、
    辛○○、壬○○、甲○○、丙○○（已死亡）7 人，自應與
    「具備公務員身分」之江政憲（已死亡）、庚○○、己○○
    、癸○○4 人共同承擔如本判決事實欄二所載「公務員經辦
    公用工程而浮報價額、數量及有其他舞弊情事」之刑事責任
    。
  (十二)綜上，因認被告乙○○、戊○○、辛○○、壬○○、甲○○
    、己○○、癸○○等人所辯俱無足取；茲被告乙○○、戊○○、辛○○、壬○○、甲○○、己○○、癸○○等人，既係
    為求「圖取系爭工程項款」之「一致」目的，方罔顧「『系
    爭淹水電表』遭污水浸泡後，內部矽鋼片遇空氣即會產生鏽
    蝕，以致影響其刻度之精準，客觀上已『無修復之經濟價值
    』，按諸往例，應依臺電內部之『固定資產（土地除外）及
    材料報損（廢）變賣授權金額表與固定資產表計類耐用年數
    表之規定』悉予報廢」之事實，進而或分工由公務員江政憲
    （已死亡）、庚○○、癸○○等人製作不實之「可檢修」報
    告以達其曚騙臺電業務處之目的；或分工由公務員江政憲（
    已死亡）、庚○○、己○○浮報電表具數暨其檢修金額；或
    分工由公務員江政憲（已死亡）、庚○○、己○○違反臺電
    公司邇來發包慣例，將「廠商需自備手動及自動校驗設備二
    套」、「廠商需自備零件帶料發包」、「廠商需自備校驗場
    地」等項，列為系爭淹水電表檢修之招標條件，而達彼等「
    綁標」之目的；或分工由公務員己○○洩露底價，再由不具
    公務員身分之乙○○、戊○○、辛○○、壬○○等人藉由被
    告昕和公司、大榮工程行而非法「圍標」；或分工由公務員
    江政憲（已死亡）、庚○○、癸○○違法監工暨違法驗收（
    包括違規提供零件、機臺、場地予大榮工程行使用、情商材
    料股股長甲○○及倉庫管理員丙○○提供「90年度、91年度
    過期換表」藉以混充本案之檢修標的、無視於大榮工程行之
    種種違約情節而逕以「全部合格」辦理驗收等各項），進而
    共同藉由「大榮工程行」承包「基維024 工程」案為名，獲
    致臺電會計處所核給之工程項款7,951,709 元，造成「浪費
    公帑」之嚴重結果，則無論彼等內部之利益朋分實況為何，
    被告乙○○、戊○○、辛○○、壬○○、甲○○、己○○、
    癸○○等人如本判決事實欄二所載之「公務員購辦公用物品
    而浮報價額、數量及有其他舞弊情事」犯行，均堪認定。
三、論罪科刑
  (一)關於被告己○○、癸○○、乙○○、戊○○、辛○○、壬○○、甲○○等7 人之論罪科刑：
  1.查被告己○○、癸○○、乙○○、戊○○、辛○○、壬○○
    、甲○○7 人行為後，刑法有關公務員之立法定義，業於94
    年2 月2 日修正公布，並自95年7 月1 日開始施行。茲依修
    正前刑法第十條第二項規定：「稱公務員者，謂依法令從事
    於公務之人員。」併參酌司法院大法官會議釋字第8 號解釋
    ：「股份有限公司，政府股份既在50% 以上，縱依公司法組
    織，亦係公營事業機關，其依法令從事於該公司職務之人員
    ，自應認為刑法上所稱之公務員。」被告己○○、癸○○、
    甲○○等3 人，固均屬修正前刑法第十條第二項所指「公務
    員」無疑；惟依修正後刑法第十條第二項之規定，被告己○○、癸○○、甲○○3 人雖已非「依法令服務於國家、地方
    自治團體所屬機關而具有法定職務權限」之「身分公務員」
    ，然被告己○○、癸○○2 人，實仍屬「其他依法令從事於
    公共事務，而具有法定職務權限」之「授權公務員」。此均
    經本院論述如前。申言之，對照本案情節而論，上揭「公務
    員」定義之修正，之於被告己○○、癸○○而言，固因無礙
    於其「公務員」身分之認定，即無涉於其刑罰內涵之實質變
    更，而不生新舊法律比較適用之問題（司法院大法官會議釋
    字第103 號解釋意旨參照、最高法院51年臺非字第76號判例
    意旨參照、最高法院95年度第次刑事庭會議參照、最高法
    院97年度第２次刑事庭會議參照）；惟之於被告乙○○、戊○○、辛○○、壬○○、甲○○而言，上揭公務員立法定義
    之修正，影響所及，非特僅在於被告甲○○「公務員」身分
    「是否具備」之認定（按：依修正後之法律規定，被告甲○○既非刑法第十條第二項第一款所稱之「身分公務員」或「
    授權公務員」，亦非同條第二項第二款所指之「委託公務員
    」），尤以適用修正後公務員定義之結果，本於「法律不宜
    割裂適用」之精神，「未備公務員身分之被告乙○○、戊○○、辛○○、壬○○、甲○○5 人」尚得一併依修正後刑法
    第三十一條第二項後段規定「減輕其刑」！據此而為比較適
    用，修正後刑法第十條第二項之公務員定義，顯然更有利於
    「未備公務員身分之被告乙○○、戊○○、辛○○、壬○○
    、甲○○5 人」，按諸刑法第二條第一項所揭櫫之「從舊從
    輕」原則，本件自應依修正後之公務員立法定義而為適用法
    律（最高法院95年度第８次刑事庭會議決議二參照）。合先
    指明。
  2.次按共犯在學理上，雖有「任意共犯」與「必要共犯」之分
    ，而所稱「必要共犯」，依其犯罪性質，又可分為「聚合犯
    」、「對向犯」二者；其中，所稱之「對向犯」，係指二個
    或二個以上之行為人，彼此相互對立之意思經合致而成立之
    犯罪，因行為人各有其目的，而各就其行為負責，彼此間無
    所謂犯意之聯絡，苟刑事法律規定僅處罰其中部分行為人之
    行為，其餘對向行為者，縱然對之不無教唆或幫助等助力，
    仍不能成立該處罰行為之教唆、幫助犯或共同正犯。貪污治
    罪條例第四條第一項第三款之公務員購辦公用物品「收取回
    扣」罪，即屬其適例。然按貪污治罪條例第四條第一項第三
    款所規範之行為態樣，除公務員「建築或經辦公用工程或購
    辦公用器材、物品而『收取回扣』」以外，尚兼括公務員「
    建築或購辦公用物品或購辦公用物品、物品『浮報價額、數
    量或有其他舞弊情事』」等行為態樣。其中，有關「其他舞
    弊情事」之概括補充性規定，固應指與浮報價額、數量、收
    取回扣等獲取不法利益者有同等危害性者，方足可相提併論
    ，例如：偷工減料、以劣品冒充上品、以贗品代替真品等是
    （最高法院97年度臺上字第2380號判決意旨參照）；惟徵諸
    「浮報價額、數量」之行為性質，核亦足見其「對向往返」
    結構之欠缺！申言之，貪污治罪條例第四條第一項第三款之
    公務員購辦公用物品「收取回扣」罪，雖因關此行為本身所
    蘊含之對立結構（「收取回扣」、「交付回扣」），自論理
    邏輯以言，除非法律另就「交付回扣」之他方設有處罰明文
    ，否則，關此犯罪主體，當祇限於「收取回扣」之公務員，
    至「交付回扣」之他方，則恆無與「收受回扣」之公務員論
    以共同正犯之可能；然細稽貪污治罪條例第四條第一項第三
    款所指之「浮報價額」、「浮報數量」，或與「浮報價額、
    數量等獲取不法利益者有同等危害性之舞弊情事」，則因其
    行為本身欠缺「對向往返」之對立結構，即其本質上，顯然
    無從排除「公務員」與「藉此獲取不法利益之私人」，聚合
    朝同一目標而共同圖其私人利益之情形。是雖貪污治罪條例
    第四條第一項第三款之公務員購辦公用物品「浮報價額、數
    量」罪，及公務員購辦公用物品而「有『與浮報價額、數量
    等獲取不法利益者具有同等危害性』之舞弊情事」罪，係「
    身分犯」，然若無身分者與有此身分之公務員，彼此之間有
    「聚合朝同一目標而共同圖其私人利益」之犯意聯絡及行為
    分擔，按諸刑法第二十八條及貪污治罪條例第三條之規定，
    即可論以公務員購辦公用物品「浮報價額、數量，或有『與
    浮報價額、數量等獲取不法利益者具有同等危害性』之舞弊
    情事」罪之「共同正犯」。查本案「具備公務員身分」之江
    政憲（已死亡）、庚○○（本院另案審結）、己○○、癸○○等4 人，與「未備公務員身分」之寅○○、乙○○、戊○○、辛○○、壬○○、甲○○、丙○○（已死亡）等7 人，
    既係基於「圖取私人不法利益即系爭工程項款」之一致目的
    ，而罔顧「『系爭淹水電表』遭污水浸泡後，內部矽鋼片遇
    空氣即會產生鏽蝕，以致影響其刻度之精準，客觀上已『無
    修復之經濟價值』，按諸往例，應依臺電內部之『固定資產
    （土地除外）及材料報損（廢）變賣授權金額表與固定資產
    表計類耐用年數表之規定』悉予報廢」等事實，一再藉由「
    具備公務員身分」之江政憲（已死亡）、庚○○（本院另案
    審結）、己○○、癸○○等4 人購辦公用物品之機會，分工
    實施各項舞弊行為如本判決事實欄二之所載。是核「具備公
    務員身分」之被告己○○、癸○○2 人，自係犯貪污治罪條
    例第四條第一項第三款之購辦公用物品，浮報價額、數量及
    洩露底價、圍標、違反合約提供場地、設備、零件、濫行驗
    收等舞弊罪。至被告乙○○、戊○○、辛○○、壬○○、甲○○5 人，雖「未備公務員之身分」，然彼等5 人既與「具
    備公務員身分」之庚○○、己○○、癸○○等人間，查有如
    前所述之犯意聯絡及其行為分擔，則被告己○○、癸○○、
    乙○○、戊○○、辛○○、壬○○、甲○○等7 人，當皆為
    共同正犯，「未備公務員身分」之被告乙○○、戊○○、辛○○、壬○○、甲○○5 人，並均應按諸貪污治罪條例第三
    條規定，依貪污治罪條例第四條第一項第三款之購辦公用器
    材，浮報價額、數量及洩露底價、圍標、違反合約提供場地
    、設備、零件、濫行驗收等舞弊罪論處。
  3.查起訴書雖或「就被告己○○、癸○○、甲○○、辛○○、
    壬○○、乙○○、戊○○7 人如本判決事實欄二所載之舞弊
    行為，誤依其分工情節而為『割裂』論罪」；或「就被告己○○、癸○○、甲○○、辛○○、壬○○、乙○○、戊○○
    7 人如本判決事實欄二所載之舞弊行為，誤為構成要件之涵
    攝適用」，以致所論引之法條、罪名未臻妥適（以上，均見
    本院卷(一)第15頁背面至第18頁背面）。然按犯罪是否起訴，
    以起訴書所載事實為準，不以所引法條為唯一依據（最高法
    院64年臺非字第142 號判例意旨參照）；茲就本案起訴書所
    載之犯罪情節以觀，檢察官既已指出「江政憲（已死亡）、
    庚○○（本院另案審結）、己○○、癸○○、乙○○、戊○○、辛○○、壬○○、甲○○、丙○○（已死亡）等人，分
    工實施『如本判決事實欄二所載各項舞弊行為』」之緣由梗
    概（見本院卷(一)第4 頁背面至第7 頁背面），揆諸前開說明
    ，即應視為被告關此犯行業據提起公訴；本院就此而為審理
    ，依法當無違誤。又本案「具備公務員身分」之江政憲（已
    死亡）、庚○○（本院另案審結）、己○○、癸○○等4 人
    ，與「未備公務員身分」之寅○○、乙○○、戊○○、辛○○、壬○○、甲○○、丙○○（已死亡）等7 人，實係基於
    「圖取私人不法利益即系爭工程項款」之一致目的，方一再
    藉由「具備公務員身分」之江政憲（已死亡）、庚○○（本
    院另案審結）、己○○、癸○○等4 人經辦系爭工程（購辦
    公用器材）之機會，分工實施各項舞弊行為如本判決事實欄
    二之所載，此均經本院論述如前；至彼等雖因前開連貫舞弊
    行為之分工實施，而互有數額不等之資金往返，即如起訴意
    旨所稱「大榮工程行曾藉『償還儀器【超音波洗淨機】價金
    』為名，給付己○○100,000 元現金；亦曾藉『償還代墊工
    資』為名，先、後給付癸○○100,000 元、50,000元現金【
    總計150,000 元】；併曾藉『償還電表零件』為名，將存簿
    、印鑑章交由癸○○、庚○○、己○○等人任意提領而先、
    後給付癸○○、庚○○、己○○等人80,000元、570,000 元
    現金【總計630,000 元】」等各節（見本院卷(一)第6 頁正反
    面及第7 頁正反面），然此一金錢交付、收受，不過僅係彼
    等共犯「內部之利益朋分」，要不因此即可衍生起訴意旨所
    稱「收受回扣」（見本院卷(一)第16頁背面）、「收受賄賂暨
    交付賄賂」（見本院卷(一)第17頁背面、第18頁背面），乃至
    「向大榮工程行詐取財物」（見本院卷(一)第17頁背面）等問
    題，是其當亦核無貪污治罪條例第四條第一項第三款「收取
    回扣」、同條例第四條第一項第五款「違背職務收受賄賂」
    、同條例第十一條第一項「行賄」及刑法第三百三十九條第
    一項「詐欺取財（被害人：大榮工程行）」等各罪之適用。
    再按貪污治罪條例係為嚴懲貪污，澄清吏治而設，即其「構
    成要件」，本與刑法或其他法律之罪名互有重疊，祇以行為
    人具備特定身分而「圖私人之不法利益」，或雖無此身分然
    與有身分之人共同「圖私人之不法利益」，立法者方特設貪
    污重典以資嚴懲，徵諸貪污治罪條例第四條第一項第三款所
    稱「浮報」，本即寓有「詐欺」意義；而所指「舞弊」，當
    然涵括「經辦公用工程或購辦公用物品之公務員，對採購案
    件之招標規範或其廠商資格加以不當限制（綁標），乃至邀
    同廠商共謀圍標」或「經辦公用工程或購辦公用物品之公務
    員『洩露底價』或『就其基於內部人始得知情與決定底價有
    重要關係之資訊而予洩漏』」等行為態樣在內，即足析其梗
    概（政府採購法第八十八條「立法理由三」及同法第八十九
    條「立法理由三」參照；最高法院96年度臺上字第4579號判
    決意旨參照）。是倘行為人之所為，業因「構成要件合致」
    ，而已然該當貪污治罪條例所規範之重罪，本於「法規競合
    」之原則，即應律之以貪污重典，而不能再論以刑法或其他
    法律之罪名。是起訴意旨援引刑法、政府採購法等規定為本
    案起訴之法條罪名，當有誤會。再者，江政憲（已死亡）、
    庚○○（本院另案審結）、己○○、癸○○、寅○○、乙○○、戊○○、辛○○、壬○○、甲○○、丙○○（已死亡）
    等人，雖為追求「圖取系爭工程項款」之一致目的，或分工
    由公務員癸○○製作不實之可檢修報告以曚騙臺電業務處；
    或分工由公務員己○○浮報電表具數暨其檢修金額；或分工
    由公務員己○○違反臺電公司邇來發包慣例，將「廠商需自
    備手動及自動校驗設備二套」、「廠商需自備零件帶料發包
    」、「廠商需自備校驗場地」等項，列為系爭淹水電表檢修
    之招標條件，而達彼等「綁標」之目的；或分工由公務員己○○洩露底價，再由不具公務員身分之乙○○、戊○○、辛○○、壬○○等人非法「圍標」；或分工由公務員癸○○違
    法監工暨違法驗收（包括違規提供零件、機臺、場地予大榮
    工程行使用、情商材料股股長甲○○及倉庫管理員丙○○提
    供「90年度、91年度過期換表」藉以混充本案之檢修標的、
    無視於大榮工程行之種種違約情節而逕以「全部合格」辦理
    驗收等各項），進而共同藉由「大榮工程行」承包「基維02
    4 工程」案為名，獲致臺電會計處所核給之工程項款7,951,
    709 元，造成「浪費公帑」之嚴重結果，然其種種行為，無
    疑俱屬彼等基於犯意之聯絡，共同「購辦公用物品而舞弊」
    之一部，要無分拆贅論之餘地，是檢察官誤就彼等分工情節
    而為「割裂」論罪，當亦非妥適。爰依刑事訴訟法第三百條
    規定，職權變更起訴法條。
  4.再查刑法第二十八條規定於被告行為前、後，雖有文字更動
    ，然考其立法理由，是項更動不過是為貫徹「共犯從屬性說
    」暨杜絕法文爭議（即將「從犯」一詞，改為「幫助犯」）
    ，核與罪刑實質內容俱不相涉，是其固非法律變更之可比，
    亦核無新舊法律比較適用之可言（司法院大法官會議釋字第
    103 號解釋意旨參照、最高法院51年臺非字第76號判例意旨
    參照、最高法院95年度第次刑事庭會議決議意旨參照、最
    高法院97年度第２次刑事庭會議意旨參照）。惟被告行為後
    ，刑法第三十一條第一項實亦併有修正。茲依修正前刑法第
    三十一條第一項規定：「因身份或其他特定關係成立之罪，
    其共同實施或教唆幫助者，雖無特定關係，仍以共犯論。」
    被告乙○○、戊○○、辛○○、壬○○、甲○○5 人，本不
    得僅因彼等「未備公務員之身分」，即為酌減其刑之主張；
    乃依修正後刑法第三十一條第一項規定「因身份或其他特定
    關係成立之罪，其共同實行、教唆或幫助者，雖無特定關係
    ，仍以正犯或共犯論。但得減輕其刑。」被告乙○○、戊○○、辛○○、壬○○、甲○○5 人，則因「未備公務員之身
    分」，而得併為「酌減其刑」之主張。據此而為比較適用，
    修正後之刑法第三十一條第一項規定，顯然較有利於被告乙○○、戊○○、辛○○、壬○○、甲○○5 人，按諸刑法第
    二條第一項所揭櫫之「從舊從輕」原則，本件自應併適用修
    正後刑法第三十一條第一項規定，就被告乙○○、戊○○、
    辛○○、壬○○、甲○○5 人所犯貪污治罪條例第四條第一
    項第三款之罪，酌減其刑（最高法院95年度第８次刑事庭會
    議參照）。
  5.至被告己○○、癸○○、乙○○、戊○○、辛○○、壬○○
    、甲○○7 人行為後，刑法有關「第三十三修罰金刑之法定
    最低數額」雖亦併有修正；且單就各別之法律修正而論，本
    案倘依修正前刑法第三十三條第五款「罰金：1 元以上。」
    暨現行法規所定貨幣單位折算新臺幣條例第二條所定折算比
    例而為換算，被告己○○、癸○○、乙○○、戊○○、辛○○、壬○○、甲○○7 人所犯「貪污治罪條例第四條第一項
    第三款」（下稱「本法」）之罰金最低額度僅銀元1 元即新
    臺幣3 元。乃依修正後刑法第三十三條第五款規定，即「罰
    金：新臺幣1,000 元以上，以百元計算之。」本法之罰金最
    低額度已提高為新臺幣1,000 元。然按諸法律不宜割裂而為
    適用之精神，本案倘適用「修正前」刑法第三十三條第五款
    規定，即應一併適用「修正前」刑法第十條第二項之公務員
    定義及「修正前」刑法第三十一條第一項之身分共犯規定，
    換言之，非特被告甲○○適用舊法之結果，應認係「依法令
    從事於公務」之公務員，即令被告乙○○、戊○○、辛○○
    、壬○○、甲○○5 人，亦均將喪失得依修正後刑法第三十
    一條第一項後段「減輕其刑」之機會！較之一律適用舊法之
    結果，被告己○○、癸○○、乙○○、戊○○、辛○○、壬○○、甲○○7 人雖均喪失「得併受低於新臺幣1,000 元以
    下罰金刑宣告」之利益，然被告乙○○、戊○○、辛○○、
    壬○○、甲○○等5 人則均因「未備公務員之身分」而得「
    酌減其刑」。是就論罪科刑之整體結果而為評價，新法規定
    之一體適用，仍係較有利於本案被告。參諸新舊法比較應就
    罪刑有關共犯、未遂犯、想像競合犯、牽連犯、連續犯、結
    合犯，以及累犯加重、自首減輕暨其他法定加減原因與加減
    例等一切情形，綜其全部罪刑之結果而為比較，並一體適用
    最有利於行為人法律處斷之法理（最高法院95年度第八次刑
    事庭會議決議一(四)參照），本案法律自因無從割裂而「無」
    修正前刑法第三十三條第五款規定之適用。為免疑異，爰併
    此指明。
  6.按刑法第四十七條規定之累犯要件固有修正，惟其修正內容
    祇在排除「過失再犯有期徒刑以上之罪」之適用；至前案有
    期徒刑執行完畢以後，五年以內，「故意再犯有期徒刑以上
    之罪」者，無論依修正前或修正後之法律規定，均應論以累
    犯，加重本刑至二分之一。茲「故意再犯有期徒刑以上之罪
    」者，無論在修法前、後之累犯成立要件暨法律效果既無二
    致，則其自非刑罰法律之變更，亦無新舊法律比較適用之問
    題。查被告己○○曾有如本判決事實欄一所載之犯罪科刑及
    刑之執行情形，此有臺灣高等法院被告前案錄表在卷可參。
    其於有期徒刑執行完畢後，五年以內，故意再犯本起最重本
    刑有期徒刑以上之罪，為累犯，應依刑法第四十七條第一項
    規定，加重其刑
  (二)關於被告大榮工程行及昕和公司部分：
  1.查被告大榮工程行之負責人壬○○、被告昕和公司之負責人
    戊○○與被告己○○等人，基於「圖取系爭工程項款」之犯
    意聯絡，推由被告大榮工程行之負責人壬○○及被告昕和公
    司之負責人戊○○，分別向安副工程行、通順公司借牌圍標
    如本判決事實欄二3.之所載，雖為「彼等自然人」共犯「購
    辦公用器材而為舞弊」行為之一部，而無分拆另論自然人戊○○、壬○○以政府採購法第八十七條罪名之餘地（詳如前
    揭(一)3.所述），然此不過係「法規競合」之當然結果，而非
    被告大榮工程行之負責人壬○○、被告昕和公司之負責人戊○○如本判決事實欄二3.之所為，不能該當政府採購法第八
    十七條之構成要件。準此，本案當不能祇因戊○○、壬○○
    2 人之論罪結果（貪污治罪條例第四條第一項第三款之購辦
    公用器材，浮報價額、數量及洩露底價、圍標、違反合約提
    供場地、設備、零件、濫行驗收等舞弊罪），即逕自排除政
    府採購法第九十二條罰責規定之適用。合先敘明。
  2.按政府採購法關於不正競爭禁止之刑事罰責，即針對出於「
    圍標」之非法手段參與投標之人或廠商所設規範，除第八十
    七條第一項「強制圍標」、第三項「詐術圍標」及第四項之
    「任意圍標」以外，尚包括同條第五項俗稱「借牌陪標」之
    態樣在內。其中，「強制圍標」及「詐術圍標」者，因係透
    過妨礙競爭對手自由意志之形成，而達其一己不正競爭之目
    的，是就行為之本質而論，核已顯與「任意圍標」、「借牌
    陪標」之態樣有別！至政府採購法第八十七條第五項「借牌
    陪標」之規定，固係遲至91年2 月6 日方經增訂施行，惟關
    此之法律修正，不過係為解決學界長久以來有關「任意圍標
    （第三項）」應否涵括「借牌陪標（第五項）」在內之學說
    爭議（至實務通說則認咸認「任意圍標」涵括「借牌陪標」
    之行為態樣）；是其影響所及，僅祇「借牌陪標（第五項）
    」究否業經另立類型化之處罰明文（即關此犯罪有無類型化
    之處罰依據），至其條文修正前後之於此類犯罪涵攝之過程
    暨其刑罰之實質內涵，則無二致；是雖政府採購法第八十七
    條業自91年2 月6 日起增訂同條第五項資為「借牌陪標」之
    類型化處罰依據（即自斯時起，不得再援引同條第三項為「
    借牌陪標」犯罪之處罰依據），然關此增訂既未變更此類犯
    罪之構成要件暨其刑罰內涵，則其自非法律變更，亦核無新
    舊法律比較適用之問題（最高法院95年11月7 日95年度第21
    次刑事庭會議意旨參照）。查安副工程行之代表人伍安副、
    通順公司之代表人周凌雲，原均無以安副工程行或通順公司
    參與投標或競標之意；而被告大榮工程行之負責人壬○○、
    被告昕和公司之負責人戊○○，則亦無促使安副工程行或通
    順公司不為投標或不為價格競爭之主觀決意，詎其等為確保
    「基維024 工程」案之採購結果，竟由被告大榮工程行及昕
    和公司以如本判決事實欄二3.所載方式借牌陪標，按諸前開
    說明，被告大榮工程行之負責人壬○○、被告昕和公司之負
    責人戊○○，均已觸犯政府採購法第八十七條第五項後段之
    罪；雖戊○○、壬○○2 人，因如前所述之法規競合，而祇
    應論以「貪污治罪條例第四條第一項第三款之購辦公用物品
    ，浮報價額、數量及有洩露底價、圍標、違反合約提供場地
    、設備、零件、濫行驗收等舞弊情事罪」，然彼2 人如本判
    決事實欄二3.之所為，既已該當政府採購法第八十七條第五
    項後段之構成要件，則本案自應併依政府採購法第九十二條
    規定，分別對被告大榮工程行及被告昕和公司科以政府採購
    法第八十七條第五項之罰金。
  (三)本院審酌被告己○○、癸○○、乙○○、戊○○、辛○○、
    壬○○、甲○○等7 人，購辦公用物品而浮報價額、數量及
    有洩露底價、圍標、違反合約提供場地、設備、零件、濫行
    驗收等舞弊情事，終至浪費公帑高達7,951,709 元；被告己○○、癸○○身為專業技術人員，職掌本件工程預算之編列
    、招標規範之擬定，乃至工程結果之驗收，不思飲水思源珍
    惜公帑，反而為圖私利恣意浪費；兼以被告乙○○、戊○○
    雖未備公務員之身分，然彼2 人相較於其他共犯而言，實係
    居於領導、統籌地位，並係本案之「始作俑者」；暨被告己○○、癸○○、乙○○、戊○○、辛○○、壬○○、甲○○
    等7 人，及被告大榮工程行負責人壬○○、昕和公司負責人
    戊○○之犯罪動機、目的、手段及其犯後態度等一切情狀，
    分別量處如主文所示之刑。
  (四)被告己○○、癸○○、乙○○、戊○○、辛○○、壬○○、
    甲○○等7 人之褫奪公權宣告：
    查褫奪公權依我國刑法規定，為從刑之一種，附屬於主刑，
    不生比較輕重問題（最高法院79年度第３次刑事庭會議決議
    參照）。又按宣告一年以上有期徒刑，依犯罪之性質認為有
    褫奪公權之必要者，宣告褫奪公權一年以上十年以下，刑法
    第三十七條第二項業有明定。且依貪污治罪條例第十七條規
    定：犯本條例之罪，宣告有期徒刑以上之刑者，並宣告褫奪
    公權。又貪污治罪條例第十七條之褫奪公權宣告，寓有強制
    性，乃刑法第三十七條第二項之特別規定，是其當不受宣告
    一年以上有期徒刑之限制，法院並應優先適用（惟所宣告之
    褫奪公權期間，仍為一年以上十年以下）。茲本案被告己○○、癸○○、乙○○、戊○○、辛○○、壬○○、甲○○等
    7 人，既均觸犯貪污治罪條例第四條第一項第三款之罪，並
    均經本院判決有期徒刑以上之刑，按諸上開說明，彼等7 人
    自應依貪污治罪條例第十七條、刑法第三十七條第二項規定
    ，分別諭知其褫奪公權期間如主文之所示。
  (五)中華民國九十六年罪犯減刑條例之適用：
    按犯罪在96年4 月24日以前者，除中華民國九十六年罪犯減
    刑條例第三條第一項所列各罪經宣告死刑、無期徒刑或逾有
    期徒刑一年六月之刑而應不予減刑以外，其經宣告之有期徒
    刑、拘役或罰金各應依中華民國九十六年罪犯減刑條例第二
    條第一項減其刑期或金額二分之一。查被告被告己○○、癸○○、乙○○、戊○○、辛○○、壬○○、甲○○等7 人及
    被告大榮工程行負責人壬○○、昕和公司負責人戊○○如本
    判決事實欄二之所為，犯罪時間係在96年4 月24日以前；其
    中，被告大榮工程行、昕和公司所犯法條罪名（政府採購法
    第九十二條）暨所受刑之宣告復俱無中華民國九十六年罪犯
    減刑條例第三條第一項所列各款規定之適用，是其當屬「應
    予減刑」之案件，爰依中華民國罪犯減刑條例第七條、第二
    條第一項第三款規定，就被告大榮工程行、昕和公司所受罰
    金刑之宣告，減其二分之一，併參酌法院辦理九十六年減刑
    案件應行注意事項所揭示意旨，於關此部分之判決主文項
    下同時諭知其宣告刑及減得之刑。至被告己○○、癸○○、
    乙○○、戊○○、辛○○、壬○○、甲○○等7 人，則因所
    犯法條罪名為中華民國九十六年罪犯減刑條例第三條第一項
    第一款所列舉罪名，尤以核無同條項款但書（但依同條例第
    十二條規定減輕其刑者，不在此限）之適用，復業經本院宣
    告有期徒刑「逾一年六月」，是其自與旨揭減刑要件不符，
    而無從邀此減刑之寬典，不在得併予適用中華民國九十六年
    罪犯減刑條例第二條第一項第三款規定予以減刑之列，為免
    疑異，爰併此指明。
  (六)關於沒收之宣告：
    按「犯貪污治罪條例第四條至第六條之罪者，其所得財物，
    應予追繳，並依其情節分別沒收或發還被害人。」「前項財
    物之全部或一部無法追繳時，應追徵其價額，或以其財產抵
    償之。」貪污治罪條例第十條第一項、第二項規定甚明。再
    者，貪污治罪條例第十條所稱之「所得財物」，即為犯罪所
    得之對價，不問其中成本若干，利潤多少，均應全部諭知沒
    收，尤以本條所稱「追徵其價額」者，亦必限於所沒收之物
    為金錢以外之其他財物而無法沒收時，始有追徵其價額之可
    言，俾使其繳納與原物相當之價額，惟倘所得財物為金錢而
    無法沒收時，當應以其財產抵償，而不生追徵價額之問題（
    蓋倘犯罪所得之金錢為新臺幣時，因其本身即為我國現行貨
    幣價值之表示，是自不發生追徵其價額之問題）。又共同正
    犯因相互利用他方之行為，以遂行其犯意之實現，本於責任
    共同之原則，雖其他共同正犯所有供犯罪所用之物，亦應於
    其本身所處之主刑之後，併為沒收之諭知。即就本案情節而
    論，被告乙○○、戊○○、辛○○、壬○○、甲○○、己○○、癸○○等人，既係為求「圖取系爭工程項款」之「一致
    」目的，方罔顧「『系爭淹水電表』遭污水浸泡後，內部矽
    鋼片遇空氣即會產生鏽蝕，以致影響其刻度之精準，客觀上
    已『無修復之經濟價值』，按諸往例，應依臺電內部之『固
    定資產（土地除外）及材料報損（廢）變賣授權金額表與固
    定資產表計類耐用年數表之規定』悉予報廢」之事實，進而
    或分工由公務員江政憲（已死亡）、庚○○、癸○○等人製
    作不實之「可檢修」報告以達其曚騙臺電業務處之目的；或
    分工由公務員江政憲（已死亡）、庚○○、己○○浮報電表
    具數暨其檢修金額；或分工由公務員江政憲（已死亡）、庚○○、己○○違反臺電公司邇來發包慣例，將「廠商需自備
    手動及自動校驗設備二套」、「廠商需自備零件帶料發包」
    、「廠商需自備校驗場地」等項，列為系爭淹水電表檢修之
    招標條件，而達彼等「綁標」之目的；或分工由公務員己○○洩露底價，再由不具公務員身分之乙○○、戊○○、辛○○、壬○○等人藉由被告昕和公司、大榮工程行而非法「圍
    標」；或分工由公務員江政憲（已死亡）、庚○○、癸○○
    違法監工暨違法驗收（包括違規提供零件、機臺、場地予大
    榮工程行使用、情商材料股股長甲○○及倉庫管理員丙○○
    提供「90年度、91年度過期換表」藉以混充本案之檢修標的
    、無視於大榮工程行之種種違約情節而逕以「全部合格」辦
    理驗收等各項），進而共同藉由「大榮工程行」承包「基維
    024 工程」案為名，獲致臺電會計處所核給之工程項款7,95
    1,709 元，則無論彼等內部之利益朋分實況為何，本於如前
    所述之責任共同原則，被告乙○○、戊○○、辛○○、壬○○、甲○○、己○○、癸○○等人，均應就關此部分之利得
    連帶負其沒收責任，爰分別於被告被告乙○○、戊○○、辛○○、壬○○、甲○○、己○○、癸○○如本判決事實欄二
    所示公務員購辦公用物品而有重大舞弊情事犯罪之主文項下
    宣告彼等共同犯罪所得財物7,951,709 元，應予連帶追繳發
    還予被害人臺灣，如全部或一部無法追繳時，以其財產抵償
    之。
  (七)同案共犯丙○○已於96年1 月30日死亡（見本院卷(一)第92頁
    、本院卷(三)第180 頁），關其涉案部分，並已由本院於96年
    5 月29日判決不受理在案（見本院卷(一)第95頁）；而同案共
    犯庚○○則已於96年2 月28日潛逃離境（見本院卷(二)第125
    頁、第105 頁至第106 頁），並業經本院依法發佈通緝，是
    其涉案部分，當俟緝獲以後再由本院另行審結。至同案共犯
    江政憲（已死亡）、寅○○2 人之涉案部分，因未據起訴，
    而非本院所能併予審究。為免疑異，爰特此指明。
據上論斷，應依刑事訴訟法第二百九十九條第一項前段，第三百
條，貪污治罪條例第二條、第三條、第四條第一項第三款、第十
條第一項、第二項、第十七條、第十九條，政府採購法第八十七
條第五項、第九十二條，刑法第十一條、第二條第一項、第二十
八條、第三十一條第一項但書、第四十七條第一項前段、第三十
七條第二項，中華民國九十六年罪犯減刑條例第二條第一項第三
款、第七條，判決如主文。
本案經檢察官丁○○到庭執行職務。
中    華    民    國    97    年    9     月    12    日
                  刑事第四庭審判長法  官  齊  潔
                                  法  官  何怡穎
                                  法  官  王慧惠
以上正本證明與原本無異。
如不服本判決應於收受本判決後10日內向本院提出上訴書狀，其
未敘述上訴理由者，並得於提起上訴後10日內向本院補提理由書
狀（均須按他造當事人之人數附繕本）「切勿逕送上級法院」。
中    華    民    國    97    年    9     月    12    日
                                  書記官  王一芳
附錄論罪法條：
貪污治罪條例第2 條
公務員犯本條例之罪者，依本條例處斷。
貪污治罪條例第3 條
與前條人員共犯本條例之罪者，亦依本條例處斷。
貪污治罪條例第4 條第1 項第3 款
有下列行為之一者，處無期徒刑或十年以上有期徒刑，得併科新
台幣一億元以下罰金：
一、竊取或侵占公用或公有器材、財物者。
二、藉勢或藉端勒索、勒徵、強占或強募財物者。
三、建築或經辦公用工程或購辦公用器材、物品，浮報價額、數
    量、收取回扣或有其他舞弊情事者。
四、以公用運輸工具裝運違禁物品或漏稅物品者。
五、對於違背職務之行為，要求、期約或收受賄賂或其他不正利
    益者。
貪污治罪條例第10條第1 項、第2 項
犯第4 條至第6 條之罪者，其所得財物，應予追繳，並依其情節
分別沒收或發還被害人。
前項財物之全部或一部無法追繳時，應追徵其價額，或以其財產
抵償之。
貪污治罪條例第17條
犯本條例之罪，宣告有期徒刑以上之刑者，並宣告褫奪公權。
貪污治罪條例第19條
本例條未規定者，適用其他法律之規定。
政府採購法第87條第5 項
意圖影響採購結果或獲取不當利益，而借用他人名義或證件投標
者，處3 年以下有期徒刑，得併科新臺幣1 百萬元以下罰金。
政府採購法第92條
廠商之代表人、代理人、受雇人或其他從業人員，因執行業務犯
本法之罪者，除依該條規定處罰其行為人外，對該廠商亦科以該
條之罰金。
  【附表一】
  ┌─────────────────────────────┐
  │被告以外之人（證人）於審判外之言詞陳述（檢察官偵訊證述）  │
  ├──┬───────┬──────────────────┤
  │編號│證  據  名  稱│卷         證         頁        碼  │
  ├──┼───────┼──────────────────┤
  │  │丑○○偵訊供述│94偵485號偵卷第145-146頁（有具結）  │
  │    │（94.01.26）  │                                    │
  ├──┼───────┼──────────────────┤
  │  │丑○○偵訊供述│94偵485號偵卷第265-267頁（有具結）  │
  │    │（94.03.28）  │                                    │
  ├──┼───────┼──────────────────┤
  │  │丑○○偵訊供述│94偵1633偵卷(一)第67-68頁（有具結）   │
  │    │（94.04.28）  │                                    │
  ├──┼───────┼──────────────────┤
  │  │伍安副偵訊供述│94偵485號偵卷第143頁（有具結）      │
  │    │（94.01.26）  │                                    │
  ├──┼───────┼──────────────────┤
  │  │周凌雲偵訊供述│94偵485號偵卷第141-142頁（有具結）  │
  │    │（94.01.26）  │                                    │
  ├──┼───────┼──────────────────┤
  │  │陳義政偵訊供述│94偵485號偵卷第303-304頁（有具結）  │
  │    │（94.04.11）  │                                    │
  ├──┼───────┼──────────────────┤
  │  │吳翠玉偵訊供述│94偵485號偵卷第298-299頁（有具結）  │
  │    │（94.04.11）  │                                    │
  ├──┼───────┼──────────────────┤
  │  │劉明烽偵訊供述│94偵485號偵卷第290-292頁、第299頁（ │
  │    │（94.04.11）  │有具結）                            │
  ├──┼───────┼──────────────────┤
  │  │陳錫芳偵訊供述│94偵485號偵卷第271-273頁（有具結）  │
  │    │（94.03.28）  │                                    │
  ├──┼───────┼──────────────────┤
  │  │魏永豐偵訊供述│94偵485號偵卷第333-335頁（有具結）  │
  │    │（94.04.14）  │                                    │
  ├──┼───────┼──────────────────┤
  │  │鄭美滿偵訊供述│94偵3361號偵卷第126-127頁（有具結） │
  │    │（95.08.22）  │                                    │
  ├──┼───────┼──────────────────┤
  │  │石金津偵訊供述│94偵1633偵卷(三)第93-95頁（有具結）   │
  │    │（94.07.11）  │                                    │
  ├──┼───────┼──────────────────┤
  │  │丁月生偵訊供述│94偵1633偵卷(三)第93-95頁（有具結）   │
  │    │（94.07.11）  │                                    │
  ├──┼───────┼──────────────────┤
  │  │辛○○偵訊供述│94偵485號偵卷第201-205頁（有具結）  │
  │    │（94.03.18）  │                                    │
  ├──┼───────┼──────────────────┤
  │  │辛○○偵訊供述│94偵1633偵卷(一)第85-89頁（有具結）   │
  │    │（94.04.29）  │                                    │
  ├──┼───────┼──────────────────┤
  │  │辛○○偵訊供述│94偵1633偵卷(二)第96-97頁（有具結）   │
  │    │（94.05.25）  │                                    │
  ├──┼───────┼──────────────────┤
  │  │壬○○偵訊供述│94偵485號偵卷第192-197頁（有具結）  │
  │    │（94.03.18）  │                                    │
  ├──┼───────┼──────────────────┤
  │  │壬○○偵訊供述│94偵485號偵卷第329-330頁（有具結）  │
  │    │（94.04.06）  │                                    │
  ├──┼───────┼──────────────────┤
  │  │壬○○偵訊供述│94偵1633偵卷(二)第8-10頁（有具結）    │
  │    │（94.05.11）  │                                    │
  ├──┼───────┼──────────────────┤
  │  │壬○○偵訊供述│94偵1633偵卷(二)第107-108頁（有具結） │
  │    │（94.05.25）  │                                    │
  ├──┼───────┼──────────────────┤
  │  │戊○○偵訊供述│94偵1633偵卷(二)第21-28頁（有具結）   │
  │    │（94.05.11）  │                                    │
  ├──┼───────┼──────────────────┤
  │  │乙○○偵訊供述│94偵1633偵卷(三)第186-190頁（有具結） │
  │    │（94.08.17）  │                                    │
  ├──┼───────┼──────────────────┤
  │  │癸○○偵訊供述│94偵485號偵卷第310-313頁（有具結）  │
  │    │（94.04.12）  │                                    │
  ├──┼───────┼──────────────────┤
  │  │癸○○偵訊供述│94偵1633偵卷(二)第141-143頁（有具結） │
  │    │（94.06.02）  │                                    │
  │    │（94.06.01）  │                                    │
  ├──┼───────┼──────────────────┤
  │  │癸○○偵訊供述│94偵1633偵卷(三)第18-19頁（有具結）   │
  │    │（94.06.22）  │                                    │
  ├──┼───────┼──────────────────┤
  │  │癸○○偵訊供述│94偵1633偵卷(三)第155-160頁（有具結） │
  │    │（94.08.16）  │                                    │
  ├──┼───────┼──────────────────┤
  │  │癸○○偵訊供述│94偵1633偵卷(三)第177-181頁（有具結） │
  │    │（94.08.17）  │                                    │
  ├──┼───────┼──────────────────┤
  │  │癸○○偵訊供述│94偵3361號偵卷第107-109頁（有具結） │
  │    │（94.08.22）  │                                    │
  ├──┼───────┼──────────────────┤
  │  │庚○○偵訊供述│94偵485號偵卷第317-319頁（有具結）  │
  │    │（94.04.12）  │                                    │
  ├──┼───────┼──────────────────┤
  │  │庚○○偵訊供述│94偵1633偵卷(一)第111-113頁（有具結） │
  │    │（94.05.03）  │                                    │
  ├──┼───────┼──────────────────┤
  │  │庚○○偵訊供述│94偵1633偵卷(三)第155-160頁（有具結） │
  │    │（94.08.16）  │                                    │
  ├──┼───────┼──────────────────┤
  │  │庚○○偵訊供述│94偵1633偵卷(三)第177-181頁（有具結） │
  │    │（94.08.17）  │                                    │
  ├──┼───────┼──────────────────┤
  │  │己○○偵訊供述│94偵485號偵卷第323-325頁（有具結）  │
  │    │（94.04.12）  │                                    │
  ├──┼───────┼──────────────────┤
  │  │己○○偵訊供述│94偵1633偵卷(一)第143-144頁（有具結） │
  │    │（94.05.09）  │                                    │
  ├──┼───────┼──────────────────┤
  │  │己○○偵訊供述│94偵1633偵卷(二)第45-47頁（有具結）   │
  │    │（94.05.20）  │                                    │
  ├──┼───────┼──────────────────┤
  │  │己○○偵訊供述│94偵1633偵卷(二)第118-120頁（有具結） │
  │    │（94.05.30）  │                                    │
  ├──┼───────┼──────────────────┤
  │  │己○○偵訊供述│94偵1633偵卷(三)第155-160頁（有具結） │
  │    │（94.08.16）  │                                    │
  ├──┼───────┼──────────────────┤
  │  │己○○偵訊供述│94偵1633偵卷(三)第177-181頁（有具結） │
  │    │（94.08.17）  │                                    │
  ├──┼───────┼──────────────────┤
  │  │己○○偵訊供述│94偵1633偵卷(三)第186-190頁（有具結） │
  │    │（94.08.17）  │                                    │
  └──┴───────┴──────────────────┘
  【附表二】
  ┌─────────────────────────────┐
  │被告以外之人（證人）於審判外之言詞陳述（警詢證述）        │
  ├──┬───────┬──────────────────┤
  │編號│證  據  名  稱│頁                                碼│
  ├──┼───────┼──────────────────┤
  │  │丑○○警詢供述│94偵485號偵卷第1-3頁                │
  │    │（94.01.26）  │                                    │
  ├──┼───────┼──────────────────┤
  │  │丑○○警詢供述│94偵1633偵卷(一)第55之1-56頁背面      │
  │    │（94.04.28）  │                                    │
  ├──┼───────┼──────────────────┤
  │  │伍安副警詢供述│94偵485號偵卷第4-5頁背面            │
  │    │（94.01.26）  │                                    │
  ├──┼───────┼──────────────────┤
  │  │周凌雲警詢供述│94偵485號偵卷第13-16頁背面          │
  │    │（94.01.26）  │                                    │
  ├──┼───────┼──────────────────┤
  │  │陳義政警詢供述│94偵485號偵卷第66-67頁背面          │
  │    │（94.01.26）  │                                    │
  ├──┼───────┼──────────────────┤
  │  │陳義政警詢供述│94偵485號偵卷第183-185頁背面        │
  │    │（94.03.10）  │                                    │
  ├──┼───────┼──────────────────┤
  │  │吳翠玉警詢供述│94偵485號偵卷第70-75頁              │
  │    │（94.01.26）  │                                    │
  ├──┼───────┼──────────────────┤
  │  │劉明烽警詢供述│94偵485號偵卷第94-96頁              │
  │    │（94.01.26）  │                                    │
  ├──┼───────┼──────────────────┤
  │  │李錦坤警詢供述│94偵485號偵卷第132-133頁            │
  │    │（94.01.26）  │                                    │
  ├──┼───────┼──────────────────┤
  │  │楊憲澤警詢供述│94偵485號偵卷第134-135頁            │
  │    │（94.01.26）  │                                    │
  ├──┼───────┼──────────────────┤
  │  │陳錫芳警詢供述│94偵485號偵卷第137-139頁背面        │
  │    │（94.01.26）  │                                    │
  ├──┼───────┼──────────────────┤
  │  │石金津警詢供述│94偵1633偵卷(三)第86-88頁背面         │
  │    │（94.07.11）  │                                    │
  ├──┼───────┼──────────────────┤
  │  │丁月生警詢供述│94偵1633偵卷(三)第89-91頁背面         │
  │    │（94.07.11）  │                                    │
  ├──┼───────┼──────────────────┤
  │  │寅○○警詢供述│94偵1633偵卷(三)第112-115頁           │
  │    │（94.07.13）  │                                    │
  ├──┼───────┼──────────────────┤
  │  │江政憲警詢供述│94偵1633偵卷(三)第137-140頁背面       │
  │    │（94.07.26）  │                                    │
  ├──┼───────┼──────────────────┤
  │  │辛○○警詢供述│94偵485號偵卷第33-37頁              │
  │    │（94.01.26）  │                                    │
  ├──┼───────┼──────────────────┤
  │  │辛○○警詢供述│94偵1633偵卷(一)第73-76頁             │
  │    │（94.04.29）  │                                    │
  ├──┼───────┼──────────────────┤
  │  │辛○○警詢供述│94偵1633偵卷(一)第130-133頁背面       │
  │    │（94.05.05）  │                                    │
  ├──┼───────┼──────────────────┤
  │  │辛○○警詢供述│94偵1633偵卷(二)第60-61頁             │
  │    │（94.05.25）  │                                    │
  ├──┼───────┼──────────────────┤
  │  │壬○○警詢供述│94偵485號偵卷第48-52頁背面          │
  │    │（94.01.26）  │                                    │
  ├──┼───────┼──────────────────┤
  │  │壬○○警詢供述│94偵1633偵卷(二)第1-3頁               │
  │    │（94.05.11）  │                                    │
  ├──┼───────┼──────────────────┤
  │  │壬○○警詢供述│94偵1633偵卷(二)第100-102頁           │
  │    │（94.05.25）  │                                    │
  ├──┼───────┼──────────────────┤
  │  │戊○○警詢供述│94偵485號偵卷第25-28頁背面          │
  │    │（94.01.26）  │                                    │
  ├──┼───────┼──────────────────┤
  │  │戊○○警詢供述│94偵1633偵卷(二)第12-16頁背面         │
  │    │（94.05.11）  │                                    │
  ├──┼───────┼──────────────────┤
  │  │癸○○警詢供述│94偵1633偵卷(三)第121-122頁背面       │
  │    │（94.07.20）  │                                    │
  ├──┼───────┼──────────────────┤
  │  │癸○○警詢供述│94偵1633偵卷(一)第9-12頁背面          │
  │    │（94.04.18）  │                                    │
  ├──┼───────┼──────────────────┤
  │  │癸○○警詢供述│94偵1633偵卷(一)第96-102頁            │
  │    │（94.05.02）  │                                    │
  ├──┼───────┼──────────────────┤
  │  │癸○○警詢供述│94偵1633偵卷(二)第135-139頁背面       │
  │    │（94.06.01）  │                                    │
  ├──┼───────┼──────────────────┤
  │  │癸○○警詢供述│94偵1633偵卷(二)第146-149頁           │
  │    │（94.06.02）  │                                    │
  ├──┼───────┼──────────────────┤
  │  │癸○○警詢供述│94偵1633偵卷(三)第11-13頁             │
  │    │（94.06.22）  │                                    │
  ├──┼───────┼──────────────────┤
  │  │庚○○警詢供述│94偵1633偵卷(一)第15-19頁             │
  │    │（94.04.18）  │                                    │
  ├──┼───────┼──────────────────┤
  │  │庚○○警詢供述│94偵1633偵卷(一)第107-108頁           │
  │    │（94.05.03）  │                                    │
  ├──┼───────┼──────────────────┤
  │  │庚○○警詢供述│94偵1633偵卷(二)第167-169頁           │
  │    │（94.06.06）  │                                    │
  ├──┼───────┼──────────────────┤
  │  │庚○○警詢供述│94偵1633偵卷(二)第175-177頁背面       │
  │    │（94.06.07）  │                                    │
  ├──┼───────┼──────────────────┤
  │  │己○○警詢供述│94偵1633偵卷(一)第21-25頁背面         │
  │    │（94.04.18）  │                                    │
  ├──┼───────┼──────────────────┤
  │  │己○○警詢供述│94偵1633偵卷(一)第116-121頁           │
  │    │（94.05.04）  │                                    │
  ├──┼───────┼──────────────────┤
  │  │己○○警詢供述│94偵1633偵卷(一)第136-139頁背面       │
  │    │（94.05.09）  │                                    │
  ├──┼───────┼──────────────────┤
  │  │己○○警詢供述│94偵1633偵卷(二)第32-35頁背面         │
  │    │（94.05.18）  │                                    │
  ├──┼───────┼──────────────────┤
  │  │己○○警詢供述│94偵1633偵卷(二)第50-56頁             │
  │    │（94.05.24）  │                                    │
  ├──┼───────┼──────────────────┤
  │  │己○○警詢供述│94偵1633偵卷(二)第112-116頁           │
  │    │（94.05.30）  │                                    │
  ├──┼───────┼──────────────────┤
  │  │丙○○警詢供述│94偵1633偵卷(三)第22-25頁             │
  │    │（94.07.07）  │                                    │
  ├──┼───────┼──────────────────┤
  │  │甲○○警詢供述│94偵1633偵卷(三)第31-33頁             │
  │    │（94.07.07）  │                                    │
  └──┴───────┴──────────────────┘
  【附表三】
  ┌─────────────────────────────┐
  │被告以外之人（證人）於審判外之書面陳述                    │
  ├──┬──────────┬───────────────┤
  │編號│證  據  名  稱      │卷  證  頁  碼                │
  ├──┼──────────┼───────────────┤
  │  │臺灣電力股份有限公司│法務部調查局臺北市調查處筆錄卷│
  │    │96年12月26日電業字第│第10頁                        │
  │    │00000000001號函     │                              │
  ├──┼──────────┼───────────────┤
  │  │中興電工機械股份有限│法務部調查局北部地區機動工作組│
  │    │公司重電事業處93年6 │臺電案卷第23-26頁、法務部調查 │
  │    │月28日（93）興重業字│局北部地區機動工作組相關事證卷│
  │    │第0623號函          │(一)第116頁背面                 │
  ├──┼──────────┼───────────────┤
  │  │大同股份有限公司表裝│法務部調查局北部地區機動工作組│
  │    │中心函              │臺電案卷第27-28頁、法務部調查 │
  │    │                    │局北部地區機動工作組相關事證卷│
  │    │                    │(一)第116頁                     │
  ├──┼──────────┼───────────────┤
  │  │臺灣電力股份有限公司│法務部調查局北部地區機動工作組│
  │    │臺北區營業處供電課檢│臺電案卷第83-85頁             │
  │    │修股90年10月17日簽辦│                              │
  │    │用簽                │                              │
  ├──┼──────────┼───────────────┤
  │  │臺灣電力股份有限公司│法務部調查局北部地區機動工作組│
  │    │臺北市區營業供電課檢│臺電案卷第66頁                │
  │    │修股90年11月14日簽辦│                              │
  │    │用箋                │                              │
  └──┴──────────┴───────────────┘
  【附表四】
  ┌──────────────────────────────┐
  │  非            供            述           證            據 │
  ├──┬───────┬───────┬───────────┤
  │編號│證  據  名  稱│卷  證  頁  碼│ 扣    案    原    因 │
  ├──┼───────┼───────┼───────────┤
  │  │庚○○之個人遷│本院卷(三)第168-│檢察官函調            │
  │    │調紀錄        │170頁         │                      │
  ├──┼───────┼───────┼───────────┤
  │  │己○○之個人遷│本院卷(三)第171-│檢察官函調            │
  │    │調紀錄        │173頁         │                      │
  ├──┼───────┼───────┼───────────┤
  │  │癸○○之個人遷│本院卷(三)第174-│檢察官函調            │
  │    │調紀錄        │175頁         │                      │
  ├──┼───────┼───────┼───────────┤
  │  │甲○○之個人遷│本院卷(三)第176-│檢察官函調            │
  │    │調紀錄        │177頁         │                      │
  ├──┼───────┼───────┼───────────┤
  │  │丙○○之個人遷│本院卷(三)第178-│檢察官函調            │
  │    │調資料        │179頁         │                      │
  ├──┼───────┼───────┼───────────┤
  │  │寅○○之個人遷│本院卷(三)第165-│檢察官函調            │
  │    │調資料        │167頁         │                      │
  ├──┼───────┼───────┼───────────┤
  │  │江政憲之個人遷│本院卷(三)第180-│檢察官函調            │
  │    │調資料        │182頁         │                      │
  ├──┼───────┼───────┼───────────┤
  │  │昕和公司設立登│本院卷(二)第201-│本院以網路連線查詢或向│
  │    │記資料、昕和公│217頁及本院外 │臺北市商業管理處函調  │
  │    │司之公司登記案│放卷影本1 冊  │                      │
  │    │卷            │              │                      │
  ├──┼───────┼───────┼───────────┤
  │  │大榮工程行之雲│本院卷(三)第8頁 │被告辛○○、壬○○之辯│
  │    │林縣政府營利事│              │護人林宇文律師提供    │
  │    │業登記證      │              │                      │
  ├──┼───────┼───────┼───────────┤
  │  │大榮工程行之雲│法務部調查局北│網路查列資料          │
  │    │林縣政府營利事│部地區機動工作│                      │
  │    │業登記公示資料│組搜索票附案資│                      │
  │    │              │料卷第88頁    │                      │
  ├──┼───────┼───────┼───────────┤
  │  │臺電工程發包底│法務部調查局北│被告辛○○、壬○○之辯│
  │    │價單、工程數量│部地區機動工作│護人郭百祿律師提供    │
  │    │及訂價表      │組相關事證案卷│                      │
  │    │              │(一)第158-163頁 │                      │
  ├──┼───────┼───────┼───────────┤
  │  │臺電基隆區營業│法務部調查局北│檢察官向臺電公司政風處│
  │    │處電表校修工程│部地區機動工作│調卷                  │
  │    │發包施工說明書│組相關事證案卷│                      │
  │    │              │第35-38頁     │                      │
  ├──┼───────┼───────┼───────────┤
  │  │編號E001-3筆記│94年度偵字第16│94年1月26日搜索昕和公 │
  │    │本1 冊        │33卷(二)第14頁  │司之扣押物            │
  ├──┼───────┼───────┼───────────┤
  │  │己○○於90年10│法務部調查局北│檢察官向臺電公司政風處│
  │    │月5 日製作之「│部地區機動工作│調卷                  │
  │    │納莉颱風非常災│組相關事證案卷│                      │
  │    │害損害修復報告│第81頁        │                      │
  │    │表」          │              │                      │
  ├──┼───────┼───────┼───────────┤
  │  │己○○於90年11│法務部調查局北│檢察官向臺電公司政風處│
  │    │月30日簽辦之工│部地區機動工作│調卷                  │
  │    │作單          │組相關事證案卷│                      │
  │    │              │第59頁        │                      │
  ├──┼───────┼───────┼───────────┤
  │  │臺電基隆區營業│法務部調查局北│94年1 月26日搜索昕和公│
  │    │處工程成本估計│部地區機動工作│司、大榮工程行之扣押物│
  │    │表            │組相關事證案卷│                      │
  │    │              │第62頁        │                      │
  ├──┼───────┼───────┼───────────┤
  │  │納莉颱風浸水電│法務部調查局北│94年5月2日搜索癸○○扣│
  │    │表處理過程、單│部地區機動工作│押物                  │
  │    │向瓦時計試驗紀│組相關事證案卷│                      │
  │    │錄卡、單三電度│(一)第194 頁背面│                      │
  │    │表試驗紀錄    │第195頁背面   │                      │
  ├──┼───────┼───────┼───────────┤
  │  │大榮工程數量表│94偵1633卷(二)第│被告辛○○、壬○○辯護│
  │    │              │36、57、85頁  │人提供                │
  ├──┼───────┼───────┼───────────┤
  │  │K024 PROJECT  │94偵1633卷(二)第│被告辛○○、壬○○辯護│
  │    │計劃          │58、88頁      │人提供                │
  ├──┼───────┼───────┼───────────┤
  │  │通順公司、大榮│94偵485 號卷第│檢察官向臺電公司政風處│
  │    │工程行、安副工│17-20頁、第39-│調卷                  │
  │    │程行等3 家廠商│42頁          │                      │
  │    │之投、開標相關│              │                      │
  │    │資料          │              │                      │
  ├──┼───────┼───────┼───────────┤
  │  │大榮工程行減價│法務部調查局北│檢察官向臺電公司政風處│
  │    │得標相關資料  │部地區機動工作│調卷                  │
  │    │              │組相關事證案卷│                      │
  │    │              │(一)第150 頁背面│                      │
  │    │              │第156 頁      │                      │
  ├──┼───────┼───────┼───────────┤
  │  │91年1 月17日大│法務部調查局北│94年1 月26日搜索昕和公│
  │    │榮水電工程行、│部地區機動工作│司、大榮工程行之扣押物│
  │    │昕和公司工程協│組相關事證案卷│                      │
  │    │議書          │(一)第174頁     │                      │
  ├──┼───────┼───────┼───────────┤
  │  │華城2號、華城3│94偵485 號偵卷│94年1 月26日搜索浩威公│
  │    │號校驗機臺之浩│第77-93頁     │司、華城公司、昕和公司│
  │    │威公司估價單、│              │之扣押物              │
  │    │昕和公司採購單│              │                      │
  │    │、電表測試設備│              │                      │
  │    │租賃契約、移機│              │                      │
  │    │委託書、移機點│              │                      │
  │    │交清單、單三電│              │                      │
  │    │度表試驗紀錄、│              │                      │
  │    │發票          │              │                      │
  ├──┼───────┼───────┼───────────┤
  │  │「華城2號」、 │法務部調查局臺│94年1 月26日搜索華城蘭│
  │    │「華城3號」校 │北市調查處筆錄│吉爾股份有限公司扣押物│
  │    │驗機臺電磁紀錄│卷第90-116頁  │                      │
  │    │1份           │              │                      │
  ├──┼───────┼───────┼───────────┤
  │  │臺電基隆區營業│94偵1633偵卷(一)│94年1 月26日法務部調查│
  │    │處「TPTC-9」校│第57-62頁背面 │局北部地區機動工作組前│
  │    │驗機臺內部電磁│              │往臺電基隆區營業處調閱│
  │    │紀錄1 份      │              │                      │
  ├──┼───────┼───────┼───────────┤
  │  │大同公司函文暨│94偵485 號偵卷│檢察官函囑大同公司查覆│
  │    │電表零件承購紀│第172-175頁   │相關承購資料          │
  │    │錄單、發票影本│              │                      │
  ├──┼───────┼───────┼───────────┤
  │  │中興公司發票影│94偵485 號偵卷│檢察官函囑中興公司查覆│
  │    │本            │第177頁       │相關承購資料          │
  │    │              │              │                      │
  ├──┼───────┼───────┼───────────┤
  │  │辛○○側錄自己│法務部調查局北│被告辛○○、壬○○之辯│
  │    │與戊○○等人錄│部地區機動工作│護人提供              │
  │    │音帶          │組相關事證案卷│                      │
  │    │              │(一)第29-32 頁  │                      │
  │    │              │              │                      │
  ├──┼───────┼───────┼───────────┤
  │  │臺灣電力公司基│94偵1633偵卷(二)│檢察官向臺電公司政風處│
  │    │隆區營業處基維│第152-156 頁、│調卷                  │
  │    │024 號納莉颱風│法務部調查局北│                      │
  │    │電表修復工程第│部地區機動工作│                      │
  │    │１批交辦及核算│組相關事證案卷│                      │
  │    │單、第２批交辦│(一)第60頁背面至│                      │
  │    │及核算單、第３│第65頁        │                      │
  │    │批交辦及核算單│              │                      │
  │    │、第４批交辦及│              │                      │
  │    │核算單、第５批│              │                      │
  │    │交辦及核算單暨│              │                      │
  │    │修復工程驗收報│              │                      │
  │    │告            │              │                      │
  ├──┼───────┼───────┼───────────┤
  │  │91年02月19日電│法務部調查局臺│檢察官向臺電公司基隆區│
  │    │表送修單、91年│北市調查處筆錄│營業區處調卷          │
  │    │03月12日電表送│卷第120 頁至第│                      │
  │    │修單、91年03月│359 頁背面、94│                      │
  │    │18日電表送修單│偵1633偵卷(三)第│                      │
  │    │暨90年10月至91│14-16頁、第27-│                      │
  │    │年4 月材料股電│29頁、第35-37 │                      │
  │    │表送修統計表  │頁、94偵1633卷│                      │
  │    │              │(三)第26、第34頁│                      │
  │    │              │、第39頁      │                      │
  ├──┼───────┼───────┼───────────┤
  │  │己○○於91年3 │法務部調查局北│檢察官向臺電公司政風處│
  │    │月22日簽辦之「│部地區機動工作│調卷                  │
  │    │減帳驗收」公文│組相關事證案卷│                      │
  │    │              │(一)第53頁背面、│                      │
  │    │              │第57頁背面    │                      │
  ├──┼───────┼───────┼───────────┤
  │  │財團法人臺灣大│法務部調查局北│法務部調查局北部地區機│
  │    │電力研究試驗中│部地區機動工作│動工作組向財團法人臺灣│
  │    │心電度表檢定（│組相關事證案卷│大電力研究試驗中心調閱│
  │    │複檢）結果通知│(一)第75-84頁   │台電「基維024 工程案」│
  │    │書            │              │送檢紀錄              │
  ├──┼───────┼───────┼───────────┤
  │  │臺電基維024 工│法務部調查局北│檢察官向臺電公司政風處│
  │    │程案勞務結算驗│部地區機動工作│調卷                  │
  │    │收證明書      │組相關事證案卷│                      │
  │    │              │(一)第49頁背面  │                      │
  ├──┼───────┼───────┼───────────┤
  │  │臺電基維024 工│法務部調查局北│檢察官向臺電公司政風處│
  │    │程案工程驗收通│部地區機動工作│調卷                  │
  │    │知單          │組相關事證案卷│                      │
  │    │              │(一)第50頁、第55│                      │
  │    │              │頁背面        │                      │
  ├──┼───────┼───────┼───────────┤
  │  │臺電基維024 工│法務部調查局北│檢察官向臺電公司政風處│
  │    │程案工程竣工報│部地區機動工作│調卷                  │
  │    │告單          │組相關事證案卷│                      │
  │    │              │(一)第50頁背面、│                      │
  │    │              │第57頁        │                      │
  ├──┼───────┼───────┼───────────┤
  │  │臺電基維024 工│法務部調查局北│檢察官向臺電公司政風處│
  │    │程案工程驗收紀│部地區機動工作│調卷                  │
  │    │錄            │組相關事證案卷│                      │
  │    │              │(一)第52頁、第56│                      │
  │    │              │頁背面        │                      │
  ├──┼───────┼───────┼───────────┤
  │  │臺電結算明細表│法務部調查局北│檢察官向臺電公司政風處│
  │    │              │部地區機動工作│調卷                  │
  │    │              │組相關事證案卷│                      │
  │    │              │(一)第52頁背面  │                      │
  ├──┼───────┼───────┼───────────┤
  │  │大榮工程行製作│法務部調查局北│檢察官向臺電公司政風處│
  │    │之基維024 工程│部地區機動工作│調卷                  │
  │    │分批驗收明細表│組相關事證案卷│                      │
  │    │              │(一)第53頁      │                      │
  ├──┼───────┼───────┼───────────┤
  │  │大榮工程行報請│法務部調查局北│檢察官向臺電公司政風處│
  │    │竣工驗收函文  │部地區機動工作│調卷                  │
  │    │              │組相關事證案卷│                      │
  │    │              │(一)第54頁、第58│                      │
  │    │              │頁            │                      │
  ├──┼───────┼───────┼───────────┤
  │  │91年4月23日電 │94偵1633卷(三)第│檢察官向臺電公司基隆區│
  │    │表解約（報廢）│30頁          │營業處調卷            │
  │    │通知單        │              │                      │
  └──┴───────┴───────┴───────────┘


司法院資訊處製作；財團法人民間司法改革基金會備份。
